臺灣高等法院花蓮分院刑事判決　　　　100年度選上訴字第3號
上　訴　人　臺灣花蓮地方法院檢察署檢察官
上　訴　人
即　被　告　黃榮成
選任辯護人　簡燦賢律師
上　訴　人
即　被　告　鄭阿長
選任辯護人　吳明益律師
上　訴　人
即　被　告　曾桂玉
選任辯護人　籃健銘律師
被　　　告　汪珈嬿
　　　　　　曾玉英
上列二人共同
指定辯護人　林政雄律師
被　　　告　李順峰
選任辯護人　籃健銘律師
上列上訴人因被告等人違反公職人員選舉罷免法等案件，不服臺
灣花蓮地方法院九十九年度選訴字第二號中華民國第一審判決（
起訴案號：臺灣花蓮地方法院檢察署九十八年度選偵字第三０號
、第四三號、第五０號、第六二號、第六六號、第七七號、第七
九號、第八０號、第八一號、第八二號、第八三號，及移送併辦
：九十九年度選偵字第一號、第五號、第六號），提起上訴，本
院判決如下：
    主  文
原判決關於被告黃榮成、鄭阿長、曾桂玉、曾玉英、汪珈嬿部分
撤銷。
黃榮成、鄭阿長、曾桂玉所犯如附表一所示之罪，宣告如附表一
所示之刑。
曾玉英共同犯公職人員選舉罷免法第九十九條第一項之交付賄賂
罪，免刑。扣案如附表六編號45所示之賄賂沒收。
汪珈嬿共同犯公職人員選舉罷免法第九十九條第一項之期約賄賂
罪，免刑。扣案如附表六編號８所示之賄賂沒收。
其他上訴駁回。
    事  實
一、黃榮成係花蓮縣第十五屆光復鄉鄉長，且為民國九十八年十
    二月五日花蓮縣第十六屆鄉鎮市長選舉之光復鄉鄉長候選人
    ；李裕煌為光復鄉鄉長秘書（已判決確定）；李對妹為光復
    鄉公所總務室僱員（已判決確定）；鄭金寶、鄭阿長、王維
    茂分別為花蓮縣光復鄉東富村、西富村、南富村之村長（鄭
    金寶、王維茂已判決確定）；萬鎰泉、陳茂森、張永花、陳
    金英均為東富村之鄰長、村民；鄭新春、汪珈嬿、陳玉妹、
    曾金山、李阿嬌、林春梅為南富村之鄰長、村民（除汪珈嬿
    外，其餘之人均已判決確定）；曾金花、范沼瀿、彭蘭香、
    張茂堂、黃秀蘭、李順峰、曾桂玉為西富村之鄰長、村民；
    李世昌、曾玉英、汪文光、孫吉松、蘇明清、萬仁義、王四
    郎、徐建金、蕭美玉、曾進來為北富村之鄰長、村民（除曾
    玉英、李順峰、曾桂玉外，其餘之人均已判決確定）。
二、黃榮成於九十八年九月宣布參選第十六屆光復鄉鄉長選舉，
    由其妻李麗珠及家人負責競選總部之運作，並利用其擔任光
    復鄉鄉長握有行政資源及所掌控之行政系統人脈，由鄉公所
    秘書李裕煌於該次競選期間為黃榮成負責花蓮縣光復鄉各村
    長間之聯繫輔選工作，詎黃榮成、李麗珠、李裕煌為使黃榮
    成順利當選，先由李裕煌以成立太巴塱競選分部名義，召集
    鄭金寶（東富村村長）、鄭阿長（西富村村長）、王維茂（
    南富村村長）、陳枝財（北富村村長）在萬榮財（未參與選
    舉之事）家中開會，會中黃榮成尋求各該村長支持，並由李
    裕煌請各村長透過所屬鄰長或村內人面較廣之支持者尋覓可
    供行賄之有投票權人，將人數統計回報。黃榮成指示李裕煌
    要求各村村長尋求超過半數之票數，由李裕煌與鄭金寶（東
    富村）、鄭阿長（西富村）、王維茂（南富村）及北富村之
    李世昌聯絡，經鄭金寶、王維茂、鄭阿長、李世昌回報票數
    後，李裕煌回報黃榮成東富村、西富村、南富村、北富村各
    需新臺幣（下同）三十萬元、三十萬元、三十萬元、四十萬
    元之行賄經費。黃榮成、李麗珠（未據起訴）、李裕煌、李
    對妹、鄭金寶、王維茂、鄭阿長、李世昌即共同基於對有投
    票權人交付賄賂，約定投票權為一定行使之直接犯意聯絡，
    黃榮成於九十八年十一月底某日，指示李裕煌、李對妹將各
    村所需賄款送交各村村長及李世昌，並由李麗珠將東、西、
    南、北村各村所需買票行賄款項分別裝於牛皮紙袋內，分次
    交予李對妹，由李裕煌駕駛汽車搭載李對妹送交東富村村長
    鄭金寶三十萬元、西富村村長鄭阿長三十萬元、南富村村長
    王維茂二十萬元及北富村李世昌四十萬元。
三、東富村村長鄭金寶取得黃榮成、李麗珠指示李裕煌、李對妹
    交付之三十萬元後，於下表所列時間，交付如下表所示金額
    予與其有賄選之直接犯意聯絡，並與黃榮成、李麗珠、李裕
    煌、李對妹有賄選之間接犯意聯絡之萬鎰泉、陳茂森，要求
    萬鎰泉、陳茂森尋求可行賄之投票權人，並告知為黃榮成以
    每一投票權人一千元之代價向投票權人行賄。
    ┌───────────────────────────┐
    │東富村村長鄭金寶：                                    │
    ├─┬───┬────────┬─────┬──────┤
    │編│姓  名│  時  間        │  金  額  │  備    註  │
    │號│      │  地  點        │（新臺幣）│            │
    ├─┼───┼────────┼─────┼──────┤
    │1 │萬鎰泉│98年12月1日     │三萬元    │附表二(一)、(二)│
    ├─┼───┼────────┼─────┼──────┤
    │2 │陳茂森│98年12月1日     │二萬元    │合計六萬元  │
    │  │      ├────────┼─────┤            │
    │  │      │98年12月3日     │四萬元    │附表二(三)    │
    └─┴───┴────────┴─────┴──────┘
（一）萬鎰泉取得鄭金寶交付之三萬元後，基於共同對有投票權
      人交付賄賂，約定為投票權一定行使之直接、間接犯意聯
      絡，於如附表二(一)所示時間、地點，交付賄賂予如附表二
      (一)所示之投票權人張永花、陳金英、李天福，要求有投票
      權人張永花、陳金英、李天福及其有投票權之家人投票予
      黃榮成，而得有投票權人張永花、陳金英、李天福之允諾
      並收受如附表二(一)所示賄賂，許以投票權為一定之行使。
（二）萬鎰泉另委請張永花、陳金英向湯萬金（含有投票權之家
      人湯金來）、陳竹天（含三名有投票權之家人）、徐木成
      行賄：
    1.萬鎰泉交付五千元予張永花，要求張永花代向湯萬全、湯
      金來、陳竹天（家中三名投票權人）共計五人行賄，張永
      花同意後，即基於與萬鎰泉期約賄選之直接犯意聯絡，並
      與黃榮成、李麗珠、李裕煌、李對妹、鄭金寶有期約賄選
      之間接犯意聯絡，共同於如附表二(二)編號1、2所示時間、
      地點，與湯萬金、陳竹天約定投票予黃榮成，每一投票權
      人可獲得一千元，經湯萬金、陳竹天等投票權人之允諾，
      許以為投票權一定之行使（期約），惟張永花尚未交付賄
      賂與湯萬金、陳竹天（如附表二(二)編號1、2）。
    2.萬鎰泉交付一千五百元與陳金英，要求陳金英代向徐木成
      行賄，經陳金英同意後，即基於與萬鎰泉期約賄選之直接
      犯意聯絡，並與黃榮成、李麗珠、李裕煌、李對妹、鄭金
      寶有期約賄選之間接犯意聯絡，共同於如附表二(二)編號3
      所示時間、地點，與徐木成約定投票予黃榮成，可獲得一
      千元，並得徐木成允諾，許以為投票權一定之行使（期約
      ），惟陳金英尚未交付賄賂予徐木成（如附表二(二)編號3
      ）。
（三）陳茂森取得鄭金寶交付之六萬元後，基於共同對於有投票
      權人期約交付，而約定為投票權一定行使之直接、間接犯
      意聯絡，於如附表二(三)所示時間、地點，與如附表二(三)所
      示陳茂林等投票權人，約定投票予黃榮成，每一投票權人
      可獲得一千元，得各該投票權人之承諾，許以為投票權一
      定之行使（期約），惟陳茂森尚未交付賄賂予各該投票權
      人（如附表二(三)）。
四、南富村村長王維茂取得黃榮成、李麗珠指示李裕煌、李對妹
    交付之二十萬元後：
（一）王維茂於如附表三(一)所示時間、地點，分別交付賄賂予如
      附表三(一)所示之有投票權人，而得各該投票權人之承諾，
      允為投票予黃榮成之投票權一定之行使。
（二）王維茂於下表所示時間交付如下表所示款項與其有賄選之
      直接犯意聯絡，並與黃榮成、李麗珠、李裕煌、李對妹有
      賄選之間接犯意聯絡如表列所示汪珈嬿等人，要求汪珈嬿
      等人尋求可行賄之投票權人，並告知為黃榮成以每一投票
      權人一千元之代價向投票權人行賄。
   ┌─┬───┬──────┬──────┬─────┐
   │編│姓  名│  時  間    │ 金   額    │  備  註  │
   │號│      │  地  點    │（新臺幣）  │          │
   ├─┼───┼──────┼──────┼─────┤
   │1 │汪珈嬿│98年12月1日 │五萬五千元  │附表三(二)  │
   ├─┼───┼──────┼──────┼─────┤
   │2 │陳玉妹│98年12月1日 │一萬七千元  │附表三(三)  │
   ├─┼───┼──────┼──────┼─────┤
   │3 │李阿嬌│98年12月1日 │二萬三千元  │附表三(四)  │
   ├─┼───┼──────┼──────┼─────┤
   │4 │曾金山│98年12月某日│二萬五千元  │附表三(六)  │
   ├─┼───┼──────┼──────┼─────┤
   │5 │林春梅│98年11月30日│八千元      │附表三(五)  │
   ├─┼───┼──────┼──────┼─────┤
   │6 │鄭新春│98年12月某日│一萬八千元  │附表三(七)  │
   └─┴───┴──────┴──────┴─────┘
（三）汪珈嬿、陳玉妹、李阿嬌、曾金山、林春梅取得王維茂交
      付之如上表所示預備行賄之賄款後，各基於共同對於有投
      票權人交付、期約交付賄賂，約定其為投票權一定行使之
      直接、間接犯意聯絡；陳玉妹、李阿嬌、林春梅分別於如
      附表三(三)、(四)、(五)所示時間、地點，交付如附表三(三)、(四)
      、(五)所示賄賂與各該附表所示之有投票權人，得各該投票
      權人之承諾，允以投票予黃榮成之投票權一定行使。汪珈
      嬿、曾金山分別於如附表三(二)、(六)所示時間、地點，與如
      附表三(二)、(六)所示之投票權人，約定投票予黃榮成，每一
      投票權人可獲得一千元，得各該投票權人之承諾，許以為
      投票權一定之行使（期約）。而鄭新春取得王維茂交付之
      一萬八千元後，則尚未著手向有投票權人行賄（如附表三
      (七)）。
五、西富村村長鄭阿長取得黃榮成、李麗珠指示李裕煌、李對妹
    交付三十萬元之賄款後：
（一）鄭阿長於如附表四(一)所示時間、地點，交付賄賂計四千元
      予如附表四(一)所示之有投票權人，而得各該投票權人之承
      諾，允為投票予黃榮成投票權一定之行使。
（二）鄭阿長於下表所示時間交付如下表所示款項與其有賄選之
      直接犯意聯絡，並與黃榮成、李麗珠、李裕煌、李對妹有
      賄選之間接犯意聯絡如表列所示范沼瀿、彭蘭香、曾金滿
      等人，要求范沼瀿等人尋求可行賄之投票權人，並告知為
      黃榮成以每一投票權人一千元之代價向投票權人行賄。
   ┌─┬───┬──────┬──────┬─────┐
   │編│姓  名│  時  間    │ 金   額    │  備  註  │
   │號│      │  地  點    │（新台幣）  │          │
   ├─┼───┼──────┼──────┼─────┤
   │1 │范沼瀿│98年11月30日│一萬八千元  │如附表四(二)│
   │  │彭蘭香│            │            │          │
   ├─┼───┼──────┼──────┼─────┤
   │2 │曾金滿│98年11月29日│四萬元      │如附表四(三)│
   └─┴───┴──────┴──────┴─────┘
（三）鄭阿長除將上開六萬二千元交予曾金花等人外，其餘二十
      三萬八千元，因其堅不吐實，而未能查扣及得知其流向。
（四）范沼瀿、彭蘭香取得鄭阿長交付之一萬八千元後，基於共
      同對於有投票權人交付賄賂，約定為投票權一定行使之直
      接、間接犯意聯絡，由彭蘭香於如附表四(二)所示時間、地
      點，交付如附表四(二)所示賄賂予張茂堂、張茂盛、范孟嘗
      、黃秀蘭等有投票權人，要求各該投票權人及其有投票權
      之家人投票予黃榮成，得各該投票權人之承諾並收受賄賂
      ，許以投票權為一定之行使。
（五）曾金滿取得鄭阿長交付之四萬元後，尚未著手向有投票權
      人行賄（如附表四(三)）。
六、李世昌取得黃榮成、李麗珠指示李裕煌、李對妹交付之四十
    萬元後：
（一）李世昌於附表五(一)所示時間、地點，分別交付如附表五(一)
      所示之賄賂給各該投票權人，得各該投票權人之承諾，允
      為投票予黃榮成之投票權一定之行使。
（二）李世昌於下表所示時間交付如下表所示預備行賄之賄款給
      與其有賄選之直接犯意聯絡，並與黃榮成、李麗珠、李裕
      煌、李對妹有賄選之間接犯意聯絡如表列所示曾玉英等人
      ，要求曾玉英等人尋求可行賄之投票權人，並告知為黃榮
      成以每一投票權人一千元之代價向投票權人行賄。
   ┌─┬───┬───────┬─────┬─────┐
   │編│姓  名│  時間地點    │  金  額  │  備  註  │
   │號│      │              │（新臺幣）│          │
   ├─┼───┼───────┼─────┼─────┤
   │1 │曾玉英│98年11月底某日│三萬二千元│附表五(二)  │
   ├─┼───┼───────┼─────┼─────┤
   │2 │汪文光│98年11月底某日│六千元    │附表五(三)  │
   ├─┼───┼───────┼─────┼─────┤
   │3 │王四郎│98年11月底某日│四千元    │附表五(四)  │
   ├─┼───┼───────┼─────┼─────┤
   │4 │萬仁義│98年12月5日投 │四千元    │附表五(五)  │
   │  │      │票前某日      │          │          │
   ├─┼───┼───────┼─────┼─────┤
   │5 │蘇明清│98年12月5日投 │三千元    │附表五(六)  │
   │  │      │票前某日      │          │          │
   ├─┼───┼───────┼─────┼─────┤
   │6 │孫吉松│98年11月底某日│五千元    │附表五(七)  │
   ├─┼───┼───────┼─────┤          │
   │7 │李金龍│98年11月底某日│四萬九千元│          │
   ├─┼───┼───────┼─────┤          │
   │8 │黃進正│98年11月29日  │五萬元    │          │
   ├─┼───┼───────┼─────┤          │
   │9 │黃浩明│98年11月底某日│一萬五千元│          │
   ├─┼───┼───────┼─────┤          │
   │10│吳秋陽│98年11月29日  │六千元    │          │
   ├─┼───┼───────┼─────┼─────┤
   │11│曾進來│98年11月底某日│尚未交付  │附表五(八)  │
   ├─┼───┼───────┼─────┼─────┤
   │12│蕭美玉│98年11月底某日│尚未交付  │附表五(九)  │
   ├─┼───┼───────┼─────┼─────┤
   │13│徐建金│98年11月底某日│尚未交付  │附表五(十)  │
   └─┴───┴───────┴─────┴─────┘
（三）曾玉英、王四郎、汪文光、萬仁義、蘇明清取得李世昌交
      付之上表所示預備行賄之賄款後，各基於共同對於有投票
      權人行賄，而約其為投票權一定行使之直接、間接犯意聯
      絡，曾玉英、王四郎分別於如附表五(二)、(四)所示時間、地
      點，交付如附表五(二)、(四)所示賄賂予各有投票權人，得各
      該投票權人之承諾，允以投票給黃榮成之投票權一定之行
      使。汪文光、萬仁義、蘇明清分別於如附表五(三)、(五)、(六)
      所示時間、地點，與如附表五(三)、(五)、(六)所示投票權人，
      約定投票予黃榮成，每一投票權人可獲得一千元，得各該
      投票權人之承諾，許以為投票權一定之行使（期約）。而
      孫吉松、李金龍、黃進正、黃浩明、吳秋陽（除孫吉松外
      ，李金龍等四人另由檢察官為緩起訴處分）取得李世昌交
      付之如上表所示預備行賄之賄款後，尚未著手向有投票權
      人行賄（預備）（如附表五(七)）。
（四）曾進來、蕭美玉、徐建金各基於共同對於有投票權人行賄
      ，而約其為投票權一定行使之直接、間接犯意聯絡，分別
      於如附表五(八)、(九)、(十)所示時間、地點，與如附表五(八)、
      (九)、(十)所示有投票權人約定投票予黃榮成，每一投票權人
      可獲得一千元，得各該投票權人之承諾，而許以為投票權
      一定之行使（期約）。
七、曾桂玉基於對於有投票權人交付賄賂，約定其為投票權一定
    行使之犯意聯絡，於九十八年十一月三十日十五時許，在花
    蓮縣光復鄉○○村○○路○段七二巷二十六號，交付三千元
    之賄款予陳玉蘭，要求陳玉蘭及其有投票權不知情之子、媳
    投票予黃榮成，得陳玉蘭之承諾並收受賄賂，許以投票與黃
    榮成為投票權一定之行使（陳玉蘭尚未將賄款交予其子、媳
    ），嗣該二千元經曾桂玉於九十八年十二月九日向陳玉蘭索
    回而未扣案。
八、嗣經檢察官接獲檢舉情資，於九十八年十二月二日持臺灣花
    蓮地方法院核發之搜索票執行搜索及傳喚鄭金寶等人到案訊
    問，經鄭金寶等人提出如附表六所示賄款扣案而查獲。
九、案經臺灣花蓮地方法院檢察署檢察官指揮花蓮縣警察局鳳林
    分局、花蓮縣警察局刑事警察大隊、法務部調查局花蓮縣調
    查站、法務部調查局東部地區機動工作組、內政部警政署刑
    事警察局及內政部警政署花蓮港務警察局偵查起訴。
    理  由
甲、證據能力部分：
一、上訴人即被告（下稱被告）黃榮成之辯護人對於證人李裕煌
    、李對妹之警詢、偵查中之供述，及其他同案被告鄭金寶等
    人於警詢之供述、秘密證人A1之證述、證人陳金寶於九十八
    年十二月八日偵查中之證述因未具結，均認無證據能力，其
    餘檢察官提出之證據（包括供述及非供述證據）均同意有證
    據能力（見本院卷二第六頁背面、原審卷二第一九一頁）。
    上訴人即被告（下稱被告）鄭阿長、曾桂玉、被告李順峰等
    人之辯護人除對於證人陳玉蘭於警詢之證述認無證據能力外
    ，其餘檢察官提出之證據（包括供述及非供述證據）均同意
    有證據能力（見本院卷一第二五五頁背面、第三百頁背面）
    。
    被告曾玉英、江珈嬿及其辯護人對於檢察官提出之證據（包
    括供述及非供述證據）均同意有證據能力（見本院卷一第三
    百頁背面）。
二、按被告以外之人於審判外之言詞或書面陳述，除法律有規定
    者外，不得作為證據，刑事訴訟法第一百五十九條第一項定
    有明文。查證人李裕煌、李對妹、鄭金寶、王維茂、鄭阿長
    、李世昌、陳玉蘭、曾智慧、曾堅正等人於警詢中所為之供
    述，均屬審判外之陳述，依前開規定，對被告鄭阿長、曾桂
    玉、李順峰、黃榮成等人自無證據能力
三、被告黃榮成對於李裕煌、李對妹於偵查中之供述，認無證據
    能力云云。惟本院並未將證人李裕煌、李對妹於偵查中以被
    告身分所為之供述，引為證明被告黃榮成犯罪事實之證據，
    故本院勿須對李裕煌、李對妹於偵查中之供述是否有無證據
    能力而為論述，併予敘明。
四、被告黃榮成另對於秘密證人A1之供述及證述，認無證據能力
    等語。查，秘密證人A1之供述及證述情形為何？究證明被告
    黃榮成何部分犯罪事實？均未據檢察官具體指明，又檢察官
    將A1列為秘密證人，被告黃榮成及其辯護人就其警偵詢之筆
    錄均未能閱卷，無從知悉證據資料之性質及內容，而無從對
    證據能力聲明異議或表示意見。再依證人保護法保護之證人
    ，以願在檢察官偵查中或法院審理中到場作證，陳述自己見
    聞之犯罪或流氓事證，並依法接受對質及詰問之人為限，而
    對依證人保護法有保密身分必要之證人，於偵查或審理中為
    訊問時，應以蒙面、變聲、變像、視訊傳送或其他適當隔離
    方式為之。於其依法接受對質或詰問時，亦同，證人保護法
    第二條、第十一條第四項分別定有明文。亦即秘密證人於偵
    審中仍有依法到庭接受對質、詰問之義務，僅其為訊問或對
    質、詰問時，應以蒙面、變聲、變像、視訊傳送或其他適當
    隔離方式為之而已。再參諸大法官會議釋字第五八二號解釋
    意旨，共同被告於被告案件中係屬證人，應踐行人證之法定
    調查程式，始得具有證據能力。檢察官就A1部分未聲請傳喚
    ，捨棄詰問，A1未經到庭作證接受對質詰問，其於警詢、偵
    查中之陳述自不得逕採為證據。
五、被告黃榮成之辯護人另對於證人鄭金寶於九十八年十二月八
    日偵查中之證述，認其未經具結而無證據能力云云。惟查，
    證人鄭金寶於該日經檢察官以被告之身分傳訊到案，嗣於訊
    問中改以證人之身分訊問，並令其具結，有該次訊問筆錄及
    證人結文在卷可按（見九八選偵三０號卷三第十七頁至第二
    十五頁），是被告黃榮成之辯護人上開爭執顯有誤會。又證
    人鄭金寶業已具結擔保其證述為真實，且無其他證據得以證
    明證人鄭金寶前揭證述有何顯不可信之情況，依刑事訴訟法
    第一百五十九條之一第二項之規定，應認有證據能力。
六、再按被告以外之人於審判外之言詞或書面陳述，除法律有規
    定者外，不得作為證據；又被告以外之人於審判外之陳述，
    雖不符前四條之規定，而經當事人於審判程式同意作為證據
    ，法院審酌該言詞陳述或書面陳述作成時之情況，認為適當
    者，亦得為證據。當事人、代理人或辯護人於法院調查證據
    時，知有第一百五十九條第一項不得為證據之情形，而未於
    言詞辯論終結前聲明異議者，視為有前項之同意，刑事訴訟
    法第一百五十九條第一項、第一百五十九條之五分別定有明
    文。查本案認定事實存否所引用卷內除前開證據外，所有卷
    證資料（包含供述及非供述證據），並無證據證明係公務員
    違背法定程序所取得，且與本案有關連性。又本件被告黃榮
    成等人及其等之辯護人就此部分之證據在本院準備程序時均
    同意有證據能力，且均未曾於言詞辯論終結前爭執其證據能
    力或聲明異議，本院審酌該等言詞或書面陳述作成之情況，
    並無非出於任意性或不正取供，或違法或不當情事，且客觀
    上亦無不可信之情況，堪認為適當，均得作為證據。
乙、實體有罪部分：
壹、原判決撤銷部分：
一、被告黃榮成部分：
    訊據被告黃榮成矢口否認有何共同對於有投票權之人，交付
    賄賂，而約其投票權為一定行使之犯行，並辯稱：選舉前伊
    沒有指示李裕煌要村長透過鄰長及村內人面較廣之支持者尋
    覓可供行賄之有投票權人，並將人數統計回報。選前與李裕
    煌及東、西、南、北富村村長，還有三、四個不認識的村民
    在萬榮財代表家中開過一次會，是因為要在太巴塱部落成立
    競選總部分部，這次開會內容沒講什麼，只是因為這次選舉
    激烈，希望他們認真幫忙，沒有請他們估計票數，也沒有說
    要買票賄選或指示李裕煌去找村長幫忙賄選；李裕煌沒有將
    各村投票統計人數回報，伊沒有指示李裕煌將行賄款項送交
    各村長轉交所屬鄰長或村內人面較廣之支持者，由鄰長或該
    支持者交付或期約交付每票一千元現金賄賂各有投票權人；
    伊沒有交給李裕煌、李對妹給各村長作為賄賂的款項。九十
    八年十一月底李裕煌或李對妹沒有到伊住處拿東西；確實沒
    有拿錢給他們，也沒有賄選的意思云云。
    被告黃榮成之辯護人為其辯護稱：證人李裕煌、鄭金寶、王
    維茂、李世昌、李對妹等人之證述，無從認定被告黃榮成有
    賄選之事實，且被告黃榮成與東、西、南、北富村之村長開
    會，除了有關太巴塱部落成立競選總部分部事宜，其主要目
    的係積極尋求各村長能動員村民全力支持其鄉長競選，並未
    有任何賄選之犯意。況李裕煌、李對妹亦證述其等送交各村
    長之「資料」是李麗珠所交付，而非被告黃榮成所交付，被
    告黃榮成實不知情云云。惟查：
（一）被告黃榮成宣布參選第十六屆光復鄉鄉長選舉後，即由李
      裕煌於該次競選期間為被告黃榮成負責花蓮縣光復鄉各村
      長間之聯繫輔選工作，且於成立太巴塱競選分部時，召集
      東富村、西富村、南富村、北富村村長等人在萬榮財家中
      開會，會中被告黃榮成並尋求各村長之支持之事實，業據
      其供承在卷（見原審卷三第四十二頁）。又被告黃榮成於
      九十九年一月八日檢察官起訴移審時，在原審供承：「願
      意認罪」（見原審卷一第七十二頁）。雖其後辯稱：當時
      伊大哥及母親都在加護病房，只想看大哥及母親，因為心
      急才願意認罪云云（見原審卷二第一九０頁）。惟被告黃
      榮成當時係光復鄉鄉長（第一任），非屬無社會經驗之人
      ，豈會不知在法院表示「認罪」在法律上之意義。況被告
      黃榮成為上開認罪之陳述時，其選任辯護人林國泰律師亦
      陪同在場，並當場陳述：「本件黃榮成以自主性認罪，．
      ．．本案並無串證之情形。」等語（見原審卷一第七十二
      頁），足認被告黃榮成為上開認罪之陳述時，其意志並未
      遭壓抑，而出於其自由意志，是被告黃榮成如未買票賄選
      ，何以在移審時表示願意認罪，其後否認犯行，應係事後
      卸責之詞，已不足採信。
（二）再查：
    (一)證人李裕煌於原審供稱：伊是鄉長秘書，鄉長黃榮成為了
      尋求連任，希望伊能到東西南北富村村長那邊拜託村長能
      支持黃榮成連任鄉長，希望每村得票率都能過半數，伊就
      把各村長的情形回報給鄉長。伊跟鄉長說東富村鄭金寶村
      長、南富村王維茂村長、西富村鄭阿長村長、北富村李世
      昌自願支持鄉長，他們願意支持鄉長過半數的票，伊就照
      他們評估的方式回報；十一月中陸續跟村長或李世昌聯絡
      ，李世昌是鄉長說他要幫忙的，每個村長都說出需求經費
      ，伊認為就是要買票，聯繫好村長後就回報給鄉長，印象
      中報告東富村、西富村、南富村都要三十萬元，而北富村
      是四十萬元。伊回報時都是在鄉長家講的，鄉長黃榮成跟
      鄉長太太李麗珠都在場（見原審卷三第四十五頁）。再證
      稱：九十八年十一月底某一個假日伊有與李對妹送東西給
      各村村長及李世昌，黃榮成要伊送東西時他太太也在場，
      因伊拒絕，黃榮成就要伊找李對妹去送，伊在花店前看到
      李對妹，就跟她說鄉長及鄉長夫人要她去裡面，之後鄉長
      請伊開車載李對妹去各村長及李世昌的家發送賄款，是分
      別幾次去送；本次選舉伊及鄉長、鄉長老婆是實際操盤核
      心人物，還有村長也會幫忙跑基層拜票，伊負責聯繫動員
      ，聯繫村長、代表等有頭銜的人物，但有關聯絡村長等事
      宜，要向鄉長報告成果；競選總部成立後要成立太巴塱分
      部時，有到萬榮財家中與各村長聚會，伊請各村長回報可
      能的票數，因鄉長交代伊請各村長支持，看能不能超過半
      數，是概括的跟伊說如果碰到村長的話，請他們開超過半
      數的票；伊從來沒有跟北富村村長聯絡過，因鄉長說李世
      昌自願幫忙北富村，所以北富村伊就直接找李世昌聯繫。
      伊跟鄭金寶說鄉長交待能否過半數，他說三百票應該很吃
      緊，超過三百票很困難，就儘量，並在分部成立時說需要
      的經費是三十萬元，伊有把鄭金寶需要的三十萬元回報給
      鄉長，鄉長及鄉○○○○○道；有關王維茂、鄭阿長部分
      與鄭金寶的情形差不多，而李世昌部分是他自己要幫忙，
      伊與他接觸多次，在其中一次他直接跟伊說要四十萬元，
      三個村長及李世昌所要的錢是直接回報給鄉長，伊是報票
      數，報票數就知道是錢的數量，外面行情就是這樣，大家
      心知肚明，被抓的都是一票一千元；鄭金寶、王維茂、鄭
      阿長跟伊說要三十萬元，李世昌說要四十萬元，伊就照村
      長報的金額跟鄉長回報。在十一月底某日鄉長匆匆忙忙、
      進進出出，在中午到下午時段告訴伊「送東西給村長」，
      伊說不要，他就說「叫李對妹來」，伊才出門找李對妹，
      伊將李對妹帶來後，鄉長已出去拜票，鄉長夫人在，就交
      待伊載李對妹去村長那邊；送到村長那裡應該是分三、四
      次去，因為李對妹的包包才小小一個，不可能一次都裝的
      下，應該是每次一個地方就回黃榮成家一次，是李對妹出
      來說去哪裡，伊就載她去哪裡等語（見原審卷三第四十七
      頁至第五十頁、第五十八頁至第六十五頁、第七十二頁）
      。又於原審九十九年度選字第一號當選無效事件證稱：伊
      知道被告黃榮成賄選是在九十八年十一月底，因為被告黃
      榮成叫伊載李對妹去送東西給四個村長，李對妹沒有跟伊
      說是什麼東西，但伊看那包東西像是一包錢，伊是任機要
      職，被告黃榮成叫伊送，伊不能不送，．．．伊載李對妹
      到四個村長那裡，伊沒下車，李對妹都拿一個信封下車，
      上車時就沒有拿上來，伊總共載了四趟；伊只記得是十一
      月底的假日，在早上被告跟伊講叫伊載李對妹去送東西，
      伊開車出去剛好看到李對妹在隔壁花店，就叫李對妹去找
      被告，伊在外面等，後來李對妹從裡面出來，手上拿一個
      信封袋等語（影印筆錄見本院卷一第二七二頁至第二七四
      頁）。
    (二)證人李對妹於原審證稱：李裕煌在中山路的花店遇到伊，
      就叫伊跟他到鄉長家，進去後看到鄉長夫人，印象中沒有
      看到鄉長，李裕煌跟夫人說要送東西到東西南富村，就要
      伊在那邊等，李裕煌就出去，是鄉長夫人把錢交給伊，伊
      記得是分次，東西南富村一起，另一次是北富村，回來那
      次李裕煌叫伊跟夫人說要送去給李世昌；知道送給那個村
      長是因為夫人有說那一包要送那一村，是分次告訴伊的，
      包裝有一點不一樣，厚度有差一點點（見原審卷三第七十
      一頁、第七十二頁）。又於原審九十九年度選字第一號當
      選無效事件證稱：有一個星期六的中午伊在街上騎車時碰
      到秘書（即李裕煌），他問伊是否有空，要送東西給村長
      ，當時他手上沒有東西，就叫伊到被告黃榮成家拿資料，
      伊等二人一起到被告黃榮成家，進去後看到被告黃榮成的
      太太，伊告訴她說李裕煌叫伊來拿資料，被告黃榮成的太
      太就拿給伊牛皮紙袋三個，那時李裕煌已經出去開車，因
      為伊不知道村長的家，就由李裕煌開車載伊去，他載伊到
      鄭阿長家，伊就拿一袋牛皮紙袋給村長，並在旁邊聽他們
      講話，但沒注意他們談話的內容。之後到鄭金寶家，李裕
      煌告訴伊那家是鄭金寶家並在車上等，伊就下車進去村長
      家，村長看到伊進去就走到後面廚房，伊也跟著進去，並
      說這是李裕煌要伊交給他東西，村長沒說什麼，也沒問裡
      面是什麼，點點頭就收下，伊就出去上車。後來到王維茂
      家，李裕煌也是叫伊趕快交給村長就上車，伊拿一個牛皮
      紙袋給王維茂，並跟他說是李裕煌要給他就離開。之後李
      裕煌說要送東西去北富村，就再回被告黃榮成家，伊進去
      被告黃榮成家就跟被告黃榮成的太太說李裕煌叫伊來拿東
      西，被告黃榮成的太太就拿一個牛皮紙給伊，．．．李裕
      煌載伊到富田，是李裕煌將牛皮紙袋交給那個伊不認識的
      人，他們有在車門邊講話，後來伊才知道那個人是李世昌
      ，送完這次伊等就回去等語（影印筆錄見本院卷一第二七
      四頁、第二七五頁）。
    (三)證人鄭金寶（東富村村長）於偵查中證稱：是李對妹將黃
      榮成買票的賄款拿給伊的，當時李裕煌在車上沒有下車，
      李對妹說錢是選舉用的，要發給鄰長轉發給村民，要他們
      投票支持黃榮成，是在十一月底的某日下午，李裕煌用電
      話聯絡伊有無在家，他說要過來，當時伊告訴他說東富村
      約有六百票，要伊至少拉一半的票，所以當天他才交給伊
      三十萬元；伊收到三十萬元後因另二位候選人已經被收押
      ，伊有些恐懼不敢發；是在給錢的前一、二天在黃榮成太
      巴塱後援會的旁邊李裕煌跟伊說時間也差不多了，就是該
      發錢的意思，因為事先已經講好，李對妹給伊錢時就沒有
      特別說什麼等語（見九八選偵三０號卷二第二九五頁、第
      二九六頁）。再證稱：黃榮成是在九十八年九月的時候找
      伊等開會，有東富村、南富村、西富村、北富村的村長參
      加，在北富村萬榮財代表的家裡，當場李裕煌跟萬榮財也
      在。會議中黃榮成有提到這一次他要競選連任，希望伊等
      支持，請伊等村長透過鄰長下去問各鄰的人是否願意投票
      支持黃榮成，並回報給村長統計人數後，再下去發錢買票
      ，當時還沒談到一票多少的細節；伊在九十八年十月二十
      二日找各鄰鄰長到伊住處開會，名義上是說要開建設座談
      會，但事實上是要跟大家說黃榮成要連任的事，所以才會
      晚上開會而非白天，地點才選伊住處而不是鄉公所；李對
      妹拿錢給伊時，要伊發給鄰長轉發給村民，並要他們投票
      支持黃榮成；是在鄰長會議後，到李裕煌跟李對妹拿錢給
      伊之間，有一次李裕煌到東富村找伊，才決定一票發一千
      元等語（見九八選偵三０號卷三第十七頁至第二十頁）。
      又於原審證稱：第一次開幹部會議，是在萬榮財家裡開會
      ，是後援會幹部會議，大概距離交東西有一段時間，在場
      開會的有黃榮成、李裕煌、四位村長、萬榮財。．．．詳
      細情形是開會完後李裕煌說要透過鄰長幫忙鄉長選舉，叫
      伊估大概東富村有幾票，問伊三百票有無辦法，伊說沒有
      辦法，其他候選人也在動，李裕煌說盡力拉票，但沒有說
      一票多少錢，只有要求拉到三百票。當時李裕煌沒有指示
      一張票多少錢，就看伊怎麼運作，李裕煌說總共要給伊三
      十萬元，那是後援會成立之後的一、兩天，李裕煌說要盡
      快發，那時外面樁腳被查了，伊也不敢發，就找底下的樁
      腳讓他們處理；李裕煌先打電話聯絡伊，然後開車到伊住
      處，是李對妹下車把錢交給伊，她說「這是三十萬元」這
      樣伊就知道了，三十萬元是用黃色袋子裝，差不多A4大小
      的紙袋，都是千元鈔，分三疊，一疊十萬元，伊再以信封
      分裝發出去給萬鎰泉三萬元、陳茂森六萬元；伊在警詢、
      偵查中所述都是實在，沒有受到強暴、脅迫或利誘等不正
      方法影響伊的陳述等語（見原審卷三第十一頁、第十二頁
      ）。
    (四)證人萬鎰泉於偵查中證稱：九十八年十二月一日十時許鄭
      金寶到伊住處將三萬元交給伊，要伊幫黃榮成買票，本來
      打算直接發錢，但檢察官在十二月二日開始查案，所以先
      向東富村十三、十四、十六鄰的選民詢問是否要支持黃榮
      成，如願意，會在投票後把錢交給他們，後來這些錢也在
      十二月五日當天拿給他們，其中張永花那戶有六票，另張
      永花說她有向張天竹等人問過，所以伊給他十一票的錢，
      總共一萬一千元，其中三千元轉交陳竹天，二千元轉交湯
      萬金及湯金來，其餘六千元是她那戶的錢；陳金英說有其
      他候選人的樁腳也有問她，為保住她們的三票，就用一票
      一千五百元跟她們買票，交給她四千五百元，而李天福那
      戶也是用四千五百元向他們買票等語（見九八選偵三０號
      卷三第三十四頁至第三十六頁）。
      證人張永花於偵查中證稱：萬鎰泉有告訴伊如願意投票支
      持黃榮成，到時候會給一票一千元，伊有答應，並去找陳
      竹天、湯萬金問這件事，他們都表示同意，萬鎰泉就在九
      十八年十二月五日投票當天八時許拿一萬一千元給伊其中
      六千元給伊那戶，其他五千元給陳竹天及湯萬金他們那戶
      等語（見九八選偵三０號卷四第十一頁）。
      證人陳金英於偵查中證稱：萬鎰泉在投票前二天有到伊住
      處問伊，如果願意投票支持黃榮成，一票一千元，但伊告
      訴他有二票，且有其他樁腳來問，他就答應以一票一千五
      百元，並交代伊還有沒有人可以支持，伊就去問徐木成，
      他也願意，所以萬鎰泉最後給伊四千五百元，其中一千五
      百元要給徐木成，但後來徐木成忙著工作，所以一直都沒
      有將錢給他等語（見九八選偵三０號卷四第五十一頁）。
      證人李天福於偵查中證稱：萬鎰泉在十二月四日到伊住處
      拿錢給伊，要伊投票給黃榮成，伊家有四票，收到四千五
      百元，多跟他要五百元是要買香菸、檳榔用的等語（見九
      八選偵三０號卷四第一九三頁）。
      證人湯萬金於偵查中證稱：張永花有到伊住處問伊是否投
      票支持黃榮成，如願意會給一票一千元，伊當場表示同意
      ，但並沒有拿到錢等語（見九八選偵三０號卷四第九十八
      頁）。
      證人陳竹天於偵查中證稱：伊那戶有三票，張永花有到伊
      住處問伊是否投票支持黃榮成，如願意會給一票一千元，
      伊也表示同意，但並沒有拿到錢等語（見九八選偵三０號
      卷四第九十頁）。
      證人徐木成於偵查中證稱：陳金英有問伊是否願意投票支
      持黃榮成，如願意會給一票一千元，伊也表示同意，但沒
      有拿到錢等語（見九八選偵三０號卷四第四八二頁）。
    (五)證人陳茂森於偵查中證稱：九十八年十二月一日下午及十
      二月三日晚上鄭金寶有到伊住處分別交給伊二萬元及四萬
      元，都是千元鈔，交代伊在加禮洞部落買票支持黃榮成，
      一票是一千元，伊向陳威智、陳宏琦、高國龍、陳茂林買
      票，他們也都有同意，但投票當天早上黃榮成被收押，伊
      就不敢把錢發下去等語（見九八選偵三０號卷三第一五九
      頁、第一六０頁）。
      證人陳茂林於偵查中證稱：陳茂森有問伊是否願意投票支
      持黃榮成，如願意會給一票一千元，當時伊也表示同意，
      但後來沒有拿到錢等語（見九八選偵三０號卷四第五四三
      頁）。
    (六)證人王維茂（南富村村長）於偵查中證稱：李裕煌大約在
      十一月二十七日下午三時許開車到伊住處，親自拿二十萬
      元給伊，要伊幫忙買票，一票一千元，並要伊找信任的鄰
      長去買票，伊交給李阿嬌二萬餘元、曾金山二萬五千元、
      陳玉妹一萬八千元、林春妹八千元、汪珈嬿五萬五千元、
      鄭新春一萬八千元要他們幫忙買票，另伊向戴阿金買票三
      千元、林淵買票二千元，請他們支持黃榮成；伊與李裕煌
      聯絡，第一次是到鄉公所，第二次到黃榮成的家，送錢到
      伊住處是李裕煌跟一個女孩子一起來，李裕煌叫該女子把
      錢交給伊，給錢之前約一、二天，李裕煌在太巴塱後援會
      告訴伊南富村約有一百七十五票，一票一千元，要伊儘量
      拉票（見九八選偵三０號卷二第三０七頁）；伊在九十八
      年九月間在萬榮財家參加鄉長黃榮成召開的村長會議，當
      天有鄉長、萬榮財代表、李裕煌及東西南北富四個村的村
      長。伊是直接找李阿嬌等六位伊比較信的過的鄰長或村民
      ，透過他們去買票，伊交代他們去詢問是否有人願意投票
      支持黃榮成，到時候會給一票一千元，請他們統計人數後
      伊再回報李裕煌，另外伊直接向戴阿金交付三千元買那戶
      三票、向林淵交付二千元買那戶二票來支持黃榮成等語（
      見九八選偵三０號卷三第一四六頁、第一四七頁）。再於
      原審證稱：當初四個村長、鄉長、秘書李裕煌在萬榮財家
      開會，第一次是黃榮成及李裕煌說選舉要拜託伊等幫忙。
      過一段時間都沒有再開會，但李裕煌有跟伊聯絡兩次，第
      一次是在鄉公所，第二次在鄉長家。第一次只有講四個村
      長要幫忙鄉長，李裕煌說這次選舉要幫忙黃榮成，伊那時
      報一百七十五票，李裕煌說能拉多少就拉多少。第二次在
      鄉長家，說如果伊再拉多少票人數要報給他，伊就是報一
      百七十五票，沒辦法再拉票了。當時會約在鄉長家也是李
      裕煌聯絡的，在鄉長家的人有黃榮成、李裕煌、鄉長太太
      李麗珠、李對妹。那時沒有講一個人多少錢，是李裕煌問
      伊票數的，鄉長在場有聽到，鄉長就拜託伊盡量幫忙。在
      送錢之前一、兩天在後援會那邊，李裕煌有說一票一千元
      ，叫伊盡量拉票。伊之前報票數是因為叫伊幫忙黃榮成，
      票數是作為計算給伊多少錢的依據；送錢的那一天李裕煌
      開車過來，由李對妹將錢拿給伊，並說「這個要拉票」、
      「這個錢二十萬，是要給村民」等語（見原審卷三第十四
      頁）。
      證人戴阿金於偵查中證稱：王維茂在選前有給伊三千元，
      要伊投票支持黃榮成，後來這個案子鬧很大，伊就在投票
      日後將三千元退還給王維茂等語（見九八選偵三０號卷三
      第四十六頁）。
      證人林淵於偵查中證稱：王維茂在選前有給伊二千元，因
      伊年紀大了，不太記得他是否要伊投票支持黃榮成，但伊
      知道他是要伊投票給黃榮成的買票錢，因為他在交錢給伊
      的前幾天，有拿黃榮成的宣傳單給伊，後來這個案子鬧很
      大，王維茂就在投票日前後某一日到伊住處將二千元拿回
      去，伊知道是買票的錢，就還給他等語（見九八選偵三０
      號卷三第五十六頁、第五十七頁）。
    (七)證人汪珈嬿於偵查中證稱：村長王維茂在九十八年十二月
      一日晚間六時許伊下班回家時到伊住處，問伊可以問到幾
      票，選民是否願意投票支持黃榮成，如果願意，到時候會
      給一票一千元，伊說可以問到四十多票，村長就要伊盡量
      找，所以當場給伊五萬五千元，都仟元現鈔，當晚伊問到
      吳桂花等四十三票，他們都願意投票支持黃榮成，伊告訴
      他們投票日再發錢，但第二天檢察官就開始查黃榮成買票
      的案子，就不敢發，錢一直放在家裡等語（見九八選偵三
      ０號卷三第八十二頁、第八十三頁）。
      證人黃后宜、吳春蘭、吳桂花、曹德山、陳炳松、陳金花
      、陳金隆、王美菊、林寶鳳、吳佩蓮、林燕秋、汪玉英、
      孫月妹、林租伊均於偵查中證稱：江珈嬿有告訴伊等如果
      願意投票支持黃榮成，到時候一票一千元，伊等也表示同
      意，但沒有收到錢等語（見九八選偵三０號卷四第一四五
      頁、第四三三頁、第一三五頁、第三八三頁、第四六三頁
      、第三九三頁、第三一四頁、第四五三頁、第三三六頁、
      第四二三頁、第四四三頁、第一七八頁、第一五五頁、第
      五０七頁）。
    (八)陳玉妹於偵查中證稱：村長王維茂在九十八年十二月一日
      下午六時許到伊住處，問伊可以問到幾票，選民是否願意
      投票支持黃榮成，如果願意，到時候會給一票一千元，伊
      說可以問到十七票，所以當場給伊一萬七千元，都仟元現
      鈔，但伊在十二月二日早上總共問到曾玉妹、萬福旺二票
      ，他們都同意，就當場各給他們一千，後來聽說檢察官在
      查黃榮成買票，就不敢繼續問、繼續發了，另外趕快去找
      他們二人把錢拿回來等語（見九八選偵三０號卷三第一百
      頁、第一０一頁）。
      證人曾玉英於偵查中證稱：陳玉妹在投票前二天叫伊去她
      家，她給伊一千元，要伊投票支持黃榮成，在知道黃榮成
      被抓後就把一千元還給她等語（見九八選偵三０號卷四第
      二五九頁）。
      證人萬福旺於偵查中證稱：陳玉妹在投票前在家中給伊一
      千元，要伊投票支持黃榮成，但後來又將一千元收回去等
      語（見九八選偵三０號卷四第二七０頁）。
    (九)證人李阿嬌於偵查中證稱：村長王維茂在九十八年十二月
      一日傍晚到伊住處，拿出二萬三千元給伊，並請伊去問伊
      那鄰的選民是否願意投票支持黃榮成，如果願意，到時候
      會給一票一千元，他給伊二萬三千元，都仟元現鈔，但伊
      在十二月二日早上總共問到羅月英、萬榮祿二票，他們都
      同意，就當場各給他們一千，後來聽說檢察官在查黃榮成
      買票，就不敢繼續問、繼續發了，另外趕快去找他們二人
      把錢拿回來等語（見九八選偵三０號卷三第一二七頁、第
      一二八頁）。
      證人羅月英於偵查中證稱：李阿嬌在十二月二日伊下班時
      到伊住處，拿一千元要伊投票支持鄉長候選人黃榮成，但
      十二月三日早上伊就把一千元還給她等語（見九八選偵三
      ０號卷四第二０五頁）。
      證人萬榮祿於偵查中證稱：李阿嬌在十二月二日傍晚五時
      許到伊住處，拿一千元要伊投票支持鄉長候選人黃榮成，
      但在十二月四日晚上伊看電視，新聞說黃榮成被抓，伊就
      把一千元還給她等語（見九八選偵三０號卷四第二四八頁
      ）。
    (十)證人林春梅於偵查中證稱：村長王維茂在投票前四、五天
      到伊住處，請伊去問伊那鄰的選民是否願意投票支持黃榮
      成，如果願意，到時候會給一票一千元，看能問到幾票，
      伊跟他說大約八票，所以村長給伊八千元，都仟元現鈔，
      但伊總共問到曾敬香、林永昌及林金花三票，他們都同意
      ，後來聽說檢察官在查黃榮成買票，就不敢繼續問、繼續
      發了，然後去把發出去的三千元拿回來等語（見九八選偵
      三０號卷三第一四一頁、第一四二頁）。
      證人林永昌於偵查中證稱：林春梅在投票前三、四天拿一
      千元到伊住處，要伊投票給黃榮成，伊收下後，想一想覺
      得不對，就再把錢還給她等語（見九八選偵三０號卷四第
      三七二頁）。
      證人曾敬香於偵查中證稱：林春梅在十一月時到伊住處找
      伊，給伊一千元，要伊投票給黃榮成，伊有答應，但投票
      後林春梅來跟伊要回那一千元等語（見九八選偵三０號卷
      四第二三六頁）。
      證人林金花於偵查中證稱：林春梅在投票前三天到伊住處
      給伊一千元，要伊投票給一號的鄉長候選人，伊有答應，
      但在投票後幾天將錢還給林春梅，因為林春梅來找伊要等
      語（見九八選偵三０號卷四第二二四頁）。
    (十一)證人曾金山於偵查中證稱：村長王維茂在投票前幾天到伊
      住處，請伊去問伊那鄰的選民是否願意投票支持黃榮成，
      如果願意，到時候會給一票一千元，看能問到幾票，伊跟
      他說可以問到二十五票左右，所以就當場給伊二萬五千元
      ，都仟元現鈔。當天晚上伊問到楊成功、楊淑院、黃春美
      、王莉萍等人，他們都同意，後來因為伊家在辦喪事，依
      習俗不能發錢，就沒有把錢發下去等語（見九八選偵三０
      號卷三第一一二頁、第一一三頁）。
      證人楊成功、楊淑院、黃春美、王莉萍均於偵查中證稱：
      曾金山有告訴伊等如果願意投票支持黃榮成，到時候一票
      一千元，伊等也表示同意，但沒有收到錢等語（見九八選
      偵三０號卷四第五八頁、第一０八頁、第四一三頁、第四
      七０頁）。
    (十二)證人鄭新春於原審供證稱：村長王維茂不知在什麼時候拿
      了一萬八千元給伊說要支持現任鄉長黃榮成，叫伊給鄰居
      ，伊認為是犯法的，就把錢放著沒有發，伊願意認罪等語
    （見原審卷一第七十二頁）。
    (十三)證人鄭阿長於偵查中供稱：伊確有拿現金交給鄰長，要他
      們去發給他們那鄰的選民一人一千元，並要選民投票支持
      黃榮成。伊交給六鄰鄰長曾金花四千元、八鄰鄰長范沼瀿
      一萬八千元，時間是在十一月下旬等語（見九八選偵三０
      號卷一第三十七頁、第三十八頁）。再於原審證稱：李裕
      煌與李對妹曾開車到伊住處交給伊現金六萬二千元，當初
      在鄉公所開鄰長聯誼會，鄉長（即黃榮成）有來，在場人
      還有李裕煌、李對妹，鄉長有說這次參選要請鄰長支持，
      其後有在萬榮財家開會，伊有去，但因伊生病馬上就離開
      ；伊收到錢後李裕煌電話聯絡說交給曾金花、曾金滿、范
      沼瀿等人，給曾金滿四萬元，錢是李對妹拿給伊的等語（
      見原審卷三第二十頁至第二十四頁）。
      證人曾金花於偵查中證稱：九十八年十一月三十日十一時
      許，鄭阿長叫伊到旁邊去問伊總共有幾人，伊就說四票，
      有伊及爸爸、媽媽鄭美妹及哥哥曾天賜，他就拿四千元給
      伊，並要伊一定要投票支持黃榮成，當天伊就給媽媽鄭美
      妹及哥哥曾天賜，也交代他們要投票支持黃榮成，但伊爸
      爸生病，所以沒有將一千元交給他等語（見九八選偵三０
      號卷一第一四二頁、第一四三頁）。
      證人鄭美妹於偵查中證稱：十二月一日下午五點半在家裡
      ，伊女兒曾金花給伊一千元，說是選舉的錢，她說這次光
      復鄉長要投票給誰等語（見九八選偵三０號卷一第六十七
      頁）。
      證人曾天賜於偵查中證稱：十二月二日下午六點多在家裡
      ，伊妹妹曾金花給伊一千元，她說是黃榮成的錢，伊收到
      後知道就是要向伊買票的錢等語（見九八選偵三０號卷一
      第八十一頁）。
    (十四)證人范沼瀿於偵查中證稱：村長鄭阿長在十一月三十日下
      午三時許到伊住處，他說伊那鄰有投票權的有幾戶，伊算
      了算有十八個人，他就給伊一萬八千元，並叫伊拿去給有
      投票權的人，一人是一千元，要他們投票給黃榮成，伊發
      出了一萬四千元，其中鄧寶俊是伊親自交給他的，其他的
      部分是伊太太彭蘭香拿去發的等語（見九八選偵三０號卷
      一第十二頁、第十三頁）；證人彭蘭香於偵查中證稱：村
      長鄭阿長交代伊先生范沼瀿幫黃榮成買票，他拿給伊先生
      一萬八千元，並要求投票給黃榮成，然後范沼瀿交代伊去
      發給伊那一鄰的人，一人一千元，並要求他們投票給黃榮
      成等語（見九八選偵三０號卷一第二十二頁、第二十三頁
      ）。
      證人張茂堂於偵查中證稱：鄰長范沼瀿的太太拿二千元到
      伊住處跟伊說一張是給伊，一張給伊弟弟張茂旺，並說要
      投票給黃榮成等語。而證人張茂旺於偵查中亦證稱：鄰長
      范沼瀿的太太到伊住處，當時伊與哥哥在家，她拿二千元
      給哥哥，鄰長的太太回家後，伊哥哥給伊一千元，鄰長的
      太太拿錢給伊等時有說要投票給黃榮成等語（見九八選偵
      三０號卷一第一六八頁）。
      證人張茂盛、林綢妹於偵查中均證稱：十一月三十日晚間
      七點多伊等在住處有收到彭蘭香給的一千元，她說要投票
      給黃榮成等語（見九八選偵三０號卷一第九十六頁、第一
      二六頁）。
      證人范孟嘗於偵查中證稱：彭蘭香拿二千元給伊，其中一
      千元是伊的，另一千元要伊轉交給伊媽媽，但伊並沒有轉
      交，彭蘭香有交代投票時要投一號等語（見九八選偵三０
      號卷一第二五一頁）。
      證人黃秀蘭於偵查中證稱：十一月三十日下午三、四點彭
      蘭香到伊住處拿四千元給伊，要伊交二千元給楊開富，並
      說要投票給一號鄉長候選人，伊並有將二千元交給楊開富
      ，並告訴他要投票給一號鄉長候人黃榮成等語；證人楊開
      富於偵查中證稱：十一月三十日晚上伊弟媳黃秀蘭到伊住
      處時，伊及太太鍾政妹都在家，黃秀蘭就拿二千元給伊及
      太太，要伊等一定投票支持一號的黃榮成等語；證人鍾政
      妹於偵查中證稱：在十一月三十日晚上人家拿給黃秀蘭賄
      款，拜託她拿給伊及伊先生一人一千元，要伊等投票支持
      現任鄉長，即一號候選人等語（見九八選偵三０號卷一第
      一九五頁、第五十一頁、第二二一頁）。
      證人鄧寶俊於偵查中證稱：十一月三十日范沼瀿到伊住處
      ，要伊投票支持黃榮成，他說現在每個候選人都在買票，
      伊等如果不買的話選不上，請伊全家支持黃榮成，因伊家
      有四票，結果十二月一日就帶四千元來給伊，他說這錢是
      村長鄭阿長給他的，他要對村長負責，伊拿了四千元也要
      對他負責等語（見九八選偵三０號卷一第一一一頁）。
    (十五)證人曾金滿於偵查中證稱：十一月二十九日下午五時許，
      鄭阿長在伊住處前的空地上交給伊四萬元，並說是替黃榮
      成買票的錢，一人一千元，要伊用心去找，但伊拿到錢後
      ，知道陳文光、林元瑞等人（均為該次鄉長候選人）都因
      買票被抓，覺得很害怕，就不敢找人買票等語（見九八選
      偵三０號卷一第二六四頁、第二六七頁）。
    (十六)證人李世昌於偵查中證稱：李裕煌有拿四十萬元給伊，叫
      伊替黃榮成買票，一票一千元，因為北富村村長陳枝財是
      伊舅公，他在九月底或十月初時跟伊講李裕煌有跟他說要
      替黃榮成買票的事，因陳枝財要選村長所以不敢介入，要
      伊出面處理，到十月底左右李裕煌到伊住處找伊，問伊可
      否處理三百票，伊說沒問題，後來在十一月底某日下午二
      、三時許李裕煌跟一位小姐又來伊住處，叫伊開車跟在他
      們後面，帶伊到堤防邊，他下車拿了一袋牛皮紙袋給伊，
      裡面有四十萬元，並告訴伊開始發錢，一票一千元，伊拿
      到後就開始發錢買票，約發了三十多萬元，還剩下六萬元
      左右等語（見九八選偵三０號卷三第二五二頁、第二五三
      頁、九九選偵二號第一０六頁、第一０七頁）。再於原審
      證稱：在九十八年十月份時李裕煌來找伊說這次選舉要幫
      忙，伊就答應，這次沒有提到金額，但有問伊北富村能否
      拿到三百票以上，伊說三百票應該沒有問題，之後到選前
      的十一月二十八、二十九日那幾天的下午，李裕煌跟李對
      妹到伊家裡找伊，李裕煌下車李對妹在車上，叫伊開車尾
      隨著李裕煌的車走，開車開到北富村堤防停下，李裕煌拿
      一包牛皮紙袋，裡面是四十萬元，說是給伊去處理，一張
      票一千元；在十月底或十一月初李裕煌跟伊說北富村要有
      三百票比較穩，問伊有無辦法，伊說應該沒有問題，李裕
      煌就說那就給伊四十萬元，後來在十一月底某天下午兩、
      三點叫伊尾隨他到堤防邊拿錢給伊，打開看就是四十萬元
      ，跟之前商量的一樣等語（見原審卷三第十七頁、第十八
      頁）。
      證人王詩嬪、徐壽鞠於偵查中均證稱：李世昌拿六千元給
      伊等，他要伊等投票支持黃榮成，並將其他的五千元轉交
      給伊的家人，也要轉達家人投票支持黃榮成等語（見九九
      選偵一號第十四頁、第三十三頁）。
      證人王月雲、萬麗花於偵查中證稱：李世昌拿四千元給伊
      等，他要伊等投票支持黃榮成，並將其他的三千元轉交給
      伊的家人，也要轉達家人投票支持黃榮成，但伊沒有將三
      千元轉交給家人等語（見九九選偵一號第五十頁、第八十
      二頁）。
      證人劉豐春於偵查中證稱：李世昌拿二千元給伊，他要伊
      投票支持黃榮成，並將其他的一千元轉交給房客，也要轉
      達房客投票支持黃榮成等語（見九九選偵一號第六十一頁
      ）。
      證人陳榮富、蕭金龍於偵查中均證稱：李世昌拿二千元給
      伊等，他要伊等投票支持黃榮成，並將其他的一千元轉交
      給伊的家人，也要轉達伊家人投票支持黃榮成，但伊等沒
      有轉交給伊的家人等語（見九九選偵一號第九十六頁、九
      九選偵四號第十二頁背面）。
      證人林金妹、徐春英於偵查中均證稱：張世昌拿三千元給
      伊等，他要伊等投票支持黃榮成，並將其他的二千元轉交
      給伊的家人，也要轉達家人投票支持黃榮成，但伊等沒有
      轉交給家人等語（見九九選偵一號第一０八頁、九九選偵
      二號第六十六頁）。
      證人孫玉英於偵查中證稱：李世昌拿五千元給伊，他要伊
      投票支持黃榮成，並將其他的四千元轉交給伊的家人，也
      要轉達家人投票支持黃榮成，但伊沒有將四千元轉交給家
      人等語（見九九選偵二號第二十八頁）。
      證人林高名於偵查中證稱：李世昌拿七千元給伊，他要伊
      投票支持黃榮成，並將其他的六千元轉交給其他六人，也
      要轉達這些人投票支持黃榮成，但伊沒有將六千元轉交給
      其他人等語（見九九選偵一號第一二一頁）。
      證人陳春香於偵查中證稱：李世昌拿一萬元給伊，他要伊
      投票支持黃榮成，並將其他的九千元轉交給其他九人，也
      要轉達這些人投票支持黃榮成，但伊沒有將九千元轉交給
      其他人等語（見九九選偵一號第一四一頁）。
      證人羅美娟於偵查中證稱：李世昌拿八千元給伊，他要伊
      投票支持黃榮成，並將其他的八千元轉交給其他八人，也
      要轉達這些人投票支持黃榮成等語（見九九選偵二號第四
      十四頁）。
    (十七)證人曾玉英於偵查中證稱：大約在十一月二十八日或二十
      九日李世昌拿三萬二千元給伊，都是千元鈔，說要支持黃
      榮成，並跟伊說盡量再找人，如果不夠的話再跟他講，伊
      拿到錢後始發，總共發了十二個人等語（見九八選偵三０
      號卷二第二０九頁）。
      證人劉清順、簡彩蓮、陳金英、陳玉蘭於偵查中均證稱：
      曾玉英拿一千元給伊有交代要伊投票給黃榮成等語（見九
      八選偵三０號卷二第二五五－一頁、第二二三頁、卷四第
      五二二頁、卷二第六十－二頁）。
      證人楊阿金、陳惠美、李蘭花、汪玉蘭於偵查中均證稱：
      曾玉英拿二千元，要伊投票支持黃榮成，另一千元轉交給
      家人，伊有同意，但嗣後沒有轉交等語（見九八選偵三０
      號卷四第四九二頁、卷二第二三六頁、第二七四頁、第二
      六二頁）。
    (十八)證人汪文光於偵查中證稱：大約在十一月底時李世昌拿六
      千元給伊，都是千元鈔，說要支持黃榮成，並跟伊說盡量
      再找人，如果不夠的話再跟他講，伊雖有回報六人，但只
      找到五人，且因林元瑞被抓，伊就不敢發錢等語（見九八
      選偵三０號卷二第二七九頁）。
      證人林阿枝、林阿生、楊新妹、林春英、蕭金龍於偵查中
      均證稱：汪文光有到伊住處要伊投票給一號黃榮成，並會
      給伊一千元，伊有答應，但事後沒有拿到錢等語（見九八
      選偵三０號卷四第三０三頁、第三二五頁、第三六０頁、
      第二九三頁、第三四八頁）。
    (十九)證人王四郎於偵查中證稱：大約在十一月底時李世昌拿四
      千元給伊，都是千元鈔，說要支持黃榮成，並跟伊說盡量
      再找人，如果不夠的話再跟他講，除伊自己的之外，並有
      把錢發下去等語（見九八選偵三０號卷二第三四二頁、第
      四三三頁）。
      證人林愛玉、吳政德於偵查中均證稱：王四郎有到伊住處
      交給伊一千元，並要伊投票給一號黃榮成，伊有答應等語
      （見九八選偵三０號卷四第一八五頁、第二一二頁）。
    (二十)證人萬仁義於偵查中證稱：交錢給伊的是李世昌，他拿給
      伊四千元買票支持黃榮成，因伊有問到四個人，一個是伊
      自己，另外有石萬玉金、潘草枝及鄭春美，他們說願意支
      持黃榮成，但伊收到錢後都沒有發等語（見九八選偵三０
      號卷二第三八二頁、第四四四頁）。
      證人石萬玉金、潘草枝、鄭春美於偵查中均證稱：萬仁義
      有到伊住處要伊投票給黃榮成，並會給伊一千元，伊有答
      應，但事後沒有拿到錢等語（見九八選偵三０號卷四第一
      二０頁、第一六六頁、第二八二頁）。
    證人蘇明清於偵查中證稱：交錢給伊的是李世昌，他拿給
      伊二千元買票支持黃榮成，伊只問到曾智慧，當時伊跟曾
      智慧說到是否願意投給黃榮成，當時她有同意，但之後她
      不肯收錢，伊跟李世昌說問到一個人，他就拿二千元給伊
      ，並拜託伊再繼續找人等語（見九八選偵三０號卷二第三
      七四頁、第三七五頁、第四一四頁）。
      證人曾智慧於偵查中證稱：蘇明清在投票前有來找伊，並
      跟伊說如果願意投票給黃榮成，會給伊一千元，當時伊有
      答應，但隔天蘇明清拿錢給伊時，伊並沒有收等語（見九
      八選偵三０號卷四第二０頁）。
    證人孫吉松於偵查中證稱：錢是李世昌交給伊的，在十一
      月的某一個晚上村長打電話給伊，伊到村長家，李世昌也
      在，他問伊有無找到人要投票支持黃榮成，伊說還沒有找
      到，李世昌就拿五千元給伊，叫伊要繼續找人賄選，如果
      不夠再跟他講，但伊沒有去找人問等語（見九八選偵三０
      號卷二第三五九頁）。
      證人李金龍於偵查中證稱：李世昌有請伊去問問看是否有
      人要投票給黃榮成，願意的話到時候會一票一千元給他們
      ，並要伊統計人數，四萬九千元是李世昌在十一月底時打
      電話叫伊去他家拿給伊的，都是千元現鈔，但伊還沒有實
      際去問等語（見九九選偵一號第一七二頁、第一七三頁）
      。
      證人黃進正於偵查中證稱：李世昌有請伊去問問看是否有
      人要投票給黃榮成，願意的話到時候會一票一千元給他們
      ，並要伊統計人數，李世昌是在伊回報大概有五十人後就
      先拿五萬元給伊，但伊還沒有實際去問，因為警察已經在
      查這個案子，所以不敢去發等語（見九九選偵一號第一五
      六頁、第一五七頁）。
      證人黃浩明於偵查中證稱：李世昌有請伊去問問看是否有
      人要投票給黃榮成，願意的話到時候會一票一千元給他們
      ，並要伊統計人數，後來伊大概估算有十五人，但還沒有
      實際去問，李世昌就拿一萬五千元給伊去買票，但因為警
      察已經在查這個案子，所以不敢去發等語（見九九選偵一
      號第一八五頁）。
      證人吳秋陽於偵查中證稱：李世昌有請伊去問問看是否有
      人要投票給黃榮成，願意的話到時候會一票一千元給他們
      ，並要伊統計人數，後來伊大概估算有六人，但還沒有實
      際去問，李世昌就拿六千元給伊去買票，但因為警察已經
      在查這個案子，所以不敢去發等語（見九九選偵二號第十
      二頁）。
    證人曾進來於偵查中證稱：村長有交代說鄉長請伊等回去
      問鄰裡的人是否要投給他，如果願意一個人會發一千元，
      伊總共問到十個人，在十一月份時，伊把問的人回報，因
      為錢是李世昌在控制的，所以發錢的事他會處理；伊去問
      羅德生、曾金生、李蓮花、黃阿英、曾堅正等人是否願意
      投票支持黃榮成，願意的話給他們一票一千元，他們也表
      示同意，但是後來伊並沒有拿到錢，所以也沒有發給他們
      等語（見九八選偵三０號卷二第三四二頁、第三四四頁、
      第四三九頁）。
      證人曾堅正於偵查中證稱：鄰長曾進來確實有來找過伊，
      也有請伊投票支持黃榮成，但他有無講到錢的事，因伊年
      紀大了記不得等語（見九八選偵三０號卷四第四０九頁）
      。
      證人羅德生、李蓮花、黃阿英、曾金生於偵查中均證稱：
      曾進來有來找伊，並告訴伊如果願意投票支持黃榮成，到
      時候會給伊一票一千元，當時伊也表示同意，但事後曾進
      來沒有把錢給伊等語（見九八選偵三０號卷四第四０三頁
      、第六十八頁、第七十五頁、第八十二頁）。
    證人蕭美玉於偵查中證稱：伊有收到李世昌給伊的錢，村
      長說這是黃榮成給的，並說鄉長請伊等回去問鄰裡的人是
      否要投票支持黃榮成，到時候會給好處，伊只問到伊妹妹
      蕭美珠，是否願意投票支持黃榮成，到時候會有好處給她
      ，她也說「有就好啊」等語（見九八選偵三０號卷二第四
      ０一頁、第四０四頁）。
      證人蕭美珠於偵查中證稱：蕭美玉在投票前有找伊，並跟
      伊說如果願意投票支持黃榮成，他會給伊一票一千元，當
      時伊有表示同意，但是後來並沒有拿到錢等語（見九八選
      偵三０號卷四第三十一頁）。
    證人徐建金於偵查中證稱：伊會講錢是村長給的，是因為
      在拘留室時看到李世昌也進來，覺得很害怕，怕他會找伊
      麻煩才跳過李世昌；伊問鄰裡的人是否要投票支持黃榮成
      ，如果願意的話會一個人發一千元給他們；伊有問到何紫
      薇及鄭蓮花，是在十一月下旬請她們選舉時投票給黃榮成
      ，到時會發一票一千元給她們，她們也都表示同意等語（
      見九八選偵三０號卷二第三三九頁、第三四０頁、第四二
      九頁）。
    綜上所述，前揭證人李裕煌等人對於何人主導選務、如何
      聯繫估票回報票數，及估算行買票行賄之金額、如何分層
      達到買票之效果，及有投票權人確有收到買票之款項等所
      為之證述均相符合，且證人李裕煌證稱本次選舉伊、被告
      黃榮成及其妻李麗珠是實際操盤核心人物，伊回報票數及
      買票賄款金額都是在被告黃榮成家講的，被告黃榮成跟他
      太太李麗珠都在場且知情；證人李對妹亦證稱伊跟李裕煌
      到被告黃榮成的家，由被告黃榮成的太太李麗珠將買票行
      賄的金額放在牛皮紙袋交給伊，由伊與李裕煌送去給各村
      村長；證人王維茂於原審證稱第二次在被告黃榮成住處回
      報估計票數，當時被告黃榮成及李麗珠均在場，被告黃榮
      成且拜託盡量幫忙拉票等情。足認確係被告黃榮成指示李
      裕煌請各村長及李世昌透過所屬鄰長或村內人面較廣之支
      持者尋覓可供行賄之有投票權人，將人數統計回報，作為
      買票賄選經費之計算依據，並已分層將買票賄款送達有投
      票權人等事實，可堪認定。
（三）又證人李裕煌原擔任員警，為被告黃榮成第一次競選鄉長
      助選成功而擔任鄉長秘書職務，證人李對妹原於花蓮縣代
      表會任臨時雇員，於被告黃榮成擔任鄉長時經被告黃榮成
      挖角至光復鄉公所任職，業據證人李裕煌、李對妹於原審
      供述明確。則證人李裕煌、李對妹應可認係被告黃榮成之
      親信，且證人李裕煌、李對妹與被告黃榮成間更無宿怨糾
      紛，衡情證人李裕煌、李對妹應無設詞誣陷被告黃榮成之
      理。況證人李裕煌、李對妹於原審以證人身分證述，並經
      具結擔保其證言之可信性，而其等證述之重要內容均屬一
      致，並與證人鄭金寶、王維茂、鄭阿長、李世昌所證述如
      何開會商討選務、估票過程、收受預備行賄之款項之過程
      相符。又證人鄭金寶、王維茂、鄭阿長、李世昌於收受各
      該款項後，確有如事實欄三、四、五、六（附表二、三、
      四、五）所載自行交付賄賂，或轉交所屬鄰長或村內人面
      較廣之支持者即證人萬鎰泉等人如附表二、三、四、五所
      示交付賄賂或期約交付每票一千元現金賄賂給各有投票權
      人，而約定投票與黃榮成之事實均相符合，已如前述。此
      外，復有附表六所示已交付之賄賂及預備交付之賄賂扣案
      可為佐證，堪認前揭證人李裕煌等人所為之證述均屬可採
      。
（四）被告黃榮成之辯護人雖為被告辯護稱：證人李對妹、李裕
      煌關於何人交付資料袋給李對妹、領取與送資料袋之次數
      、第一次領取資料袋之數量、送資料袋之對象與路線由何
      人決定等陳述不相吻合云云。惟按告訴人、證人之陳述有
      部分前後不符，或相互間有所歧異時，究以何者為可採，
      法院仍得本其自由心證予以斟酌。苟其基本事實之陳述，
      若果與真實性無礙時，則仍非不得予以採信。證人之陳述
      前後不符，或因記憶淡忘，或事後迴護被告，或因其他事
      由所致，究竟何者可以採信，法院應本其自由心證斟酌何
      者與事實相符，以為取捨，非謂一有不符或矛盾，即應認
      其全部證言均為不可採信（最高法院七十四年度台上字第
      一五九九號判例、九十年度台上字第六０七八號判決意旨
      參照）。況依一般經驗法則，證人就同一事實，反覆接受
      不同司法人員之訊問，在各次訊問時，是否均能作精確的
      陳述，因證人主觀上所具備記憶及描述事物的能力而有不
      同，甚至與訊問者訊問之方式、態度及被害者臨場之情緒
      亦有關聯，其陳述再透過不同紀錄人員之紀錄，在筆錄的
      記載上呈現若干差異，實屬無可避免（最高法院九十五年
      度台上字第二三一三號判決意旨參照）。查證人李裕煌、
      李對妹於原審證述關於九十八年十一月底某日被告黃榮成
      指示李裕煌駕車附載李對妹送交買票款項給鄭金寶、王維
      茂、鄭阿長、李世昌，及由被告黃榮成之妻李麗珠將各村
      所需買票款項分別裝於牛皮紙袋內，分次交予李對妹，由
      李裕煌駕駛汽車附載李對妹分次來回送交鄭金寶、王維茂
      、鄭阿長、李世昌等基本事實，前後陳述一致，並無不符
      之處。而就係何人交付牛皮紙袋給李對妹一節，李對妹於
      原審審理時已確定證述係鄉長夫人李麗珠交付牛皮紙袋。
      再參酌李裕煌證述：印象中是鄉長黃榮成開口要送東西，
      當時黃榮成及他老婆在場，黃榮成進進出出，黃榮成要伊
      去找李對妹，伊帶李對妹進去時，鄉長交待伊載李對妹去
      村長那邊，鄉長當時應該在，那天很忙亂的，伊就去停車
      場等李對妹，李對妹出來前鄉長就出去拜票了，伊進去時
      鄉長夫人在，沒有與鄉長一起出來拜票等語（見原審卷三
      第六十三頁至第六十六頁）。是當時被告黃榮成先出去拜
      票，牛皮紙袋係由被告黃榮成之妻李麗珠交予李對妹，可
      堪採信。再關於領取與送資料袋之次數，李裕煌及李對妹
      均陳述來回鄉長黃榮成家有二次以上，是其確實次數及第
      一次領取之數量、送資料袋之對象與路線由何人決定等細
      節記憶不清，事屬常情，自難以此細節之不符，而認李裕
      煌、李對妹之陳述不可採信，辯護人前揭所辯，實有誤會
      。
（五）辯護人另為被告黃榮成辯稱：被告黃榮成於九十八年十一
      月二十八日（星期六）當日均在大豐村與大富村掃街拜票
      ，有證人李成豐、彭建榮、陳彩瑛、陳瑞璋、李世明、江
      少乾、王敏龍、張永國、林金祥、彭康偉、王聰明、張寶
      嵐、林秋萍、吳碧雲等人於原審民事庭當選無效之訴事件
      中證述在卷，被告黃榮成未有機會與李裕煌及李對妹接觸
      ，被告黃榮成並無交付任何資料袋或物品，依李裕煌、李
      對妹之證述，是被告黃榮成之妻李麗珠交付牛皮紙袋的；
      被告黃榮成可挾現任鄉長之優勢而無賄選之必要，更無賄
      選意圖，且花蓮縣第十六屆鄉鎮市長選舉之另二位候選人
      陳文光與林元瑞於投票日前，均因涉及賄選而羈押在案，
      被告黃榮成等同處於同額競選之情況，不需花費鉅額金錢
      買票，況被告黃榮成之經濟情況並不寬裕，亦無鉅款可供
      行賄，檢察官亦未舉證買票賄選之款項何來云云。惟查：
    (一)按人之記憶常隨時間之經過而消逝、淡忘，尤其事發當時
      若未特別記憶時間，事後常會造成時間之混淆不明。證人
      李裕煌與李對妹一起前往送交預備行賄之款項給鄭金寶、
      王維茂、鄭阿長、李世昌之時間，證人李裕煌不能明確記
      憶，稱係九十八年十一月底，嗣於原審證稱係假日（見原
      審卷三第四十七頁）。而證人李對妹於偵查時稱係九十八
      年十一月二十七日（見九八選偵三０號卷二第二０七頁）
      ；於原審準備程序時供稱係九十八年十一月二十八日（見
      原審卷一第一一三頁），再於原審審理時證稱係九十八年
      十二月選舉前一個假日（見原審卷三第六頁）。證人王維
      茂於偵查中證稱係十一月二十七日（見九八選偵三０號卷
      二第三０六頁）。證人鄭阿長於原審證稱係九十八年十一
      月三十日（見原審卷一第七十二頁）。證人李世昌於偵查
      中證稱係十一月底（見九八選偵三０號卷三第二五三頁）
      ；再於原審證稱是十一月二十八、二十九日那幾天（見原
      審卷三第十八頁）。足認前揭證人就日期之記憶已有模糊
      不清之情事。而九十八年十一月二十八日、二十九日均係
      星期假日，是前揭證人所為之證述，應僅係時日已久而記
      憶不清所致，而非證述不相一致。
    (二)再證人李成豐、彭建榮、陳彩瑛、陳瑞璋、李世明、江少
      乾、王敏龍、張永國、林金祥、彭康偉、王聰明、張寶嵐
      、林秋萍、吳碧雲等人固於民事當選無效之訴事件中證述
      九十八年十一月二十八日曾與被告黃榮成、李麗珠掃街拜
      票云云。然上開證人既均陪同被告黃榮成掃街拜票，自係
      被告黃榮成之支持者或與其關係匪淺，而證人李對妹、李
      裕煌、王維茂、鄭金寶、鄭阿長、李世昌等人於偵訊時就
      日期都已不能正確陳述，證人李成豐等各該證人於九十九
      年六月二十三日於原審民事庭作證時，距九十八年十一月
      二十八日已經過半年之久，卻均能毫不遲疑明確指出掃街
      拜票日期為九十八年十一月二十八日，且每人口徑一致，
      其證言真實性顯有可疑。況證人李裕煌、李對妹於原審均
      證稱被告黃榮成於交付買票賄款當日，確有外出拜票，而
      指示送錢買票所需時間不多，被告黃榮成當日縱有外出拜
      票，亦不影響其對證人李裕煌、李對妹之指示。是前揭證
      人李成豐等人之證述，均不能為被告黃榮成有利之認定。
    (三)又被告黃榮成雖為當任鄉長，握有行政資源，惟第十六屆
      光復鄉鄉長選舉選情激烈，為被告黃榮成供述在卷，且綜
      觀選舉之例，現任參選而敗選者所在多有，被告黃榮成自
      有賄選意圖及動機。再光復鄉另二位候選人陳文光、林元
      瑞雖均因賄選先後被羈押，惟並未因此退選，豈有同額競
      選之情況。且證人李裕煌未曾出錢或捐款幫被告黃榮成競
      選，其於九十五年間就已負債，業據證人李裕煌於原審證
      述在卷（見原審卷三第五十四頁、第五十五頁），而證人
      李對妹僅為鄉公所臨時僱員，均顯無可能自行出資賄賂投
      票權人為被告黃榮成賄選，況證人李裕煌、李對妹均迭次
      證稱買票選賄之款項均係在被告黃榮成家由黃榮成之妻李
      麗妹所交付，已足認本件買票賄選之款項來自於被告黃榮
      成。再賄選資金來源不一，被告黃榮成為躲避查緝，自不
      可能從自己存款帳戶提出而成為被查緝之證據，縱因被告
      黃榮成堅不吐實而未查有不當資金來源，亦不足為被告黃
      榮成有利之證明。
    (四)綜上所述，被告黃榮成之辯護人上開所辯，均無可採。
（六）揆諸前揭說明，被告黃榮成指示李裕煌請鄭金寶（東富村
      村長）、鄭阿長（西富村村長）、王維茂（南富村村長）
      及李世昌（北富村）透過所屬鄰長或村內人面較廣之支持
      者尋覓可供行賄之有投票權人，並要求尋求超過半數之票
      數，經李裕煌與鄭金寶、王維茂、鄭阿長、李世昌聯絡估
      算回報各村可能票數及所需行賄金額後，被告黃榮成及其
      妻李麗珠再指示李裕煌、李對妹將各村所需賄款送交鄭金
      寶、王維茂、鄭阿長及李世昌，透過被告鄭金寶、王維茂
      、鄭阿長、李世昌向有投票權之村民買票行賄或轉交所屬
      鄰長或村內人面較廣之支持者，交付或期約交付每票一千
      元之現金賄賂與各有投票權人，並約其投票支持黃榮成之
      投票權一定行使，而共同對有投票權人行賄之事實明確，
      被告黃榮成與李麗珠、李裕煌、李對妹、鄭金寶、王維茂
      、鄭阿長、李世昌對本案事實有直接犯意聯絡及行為分擔
      ，被告黃榮成前揭所辯，無非係事後卸責之詞，要無可採
      ，其犯行應堪認定。
二、被告鄭阿長部分：
    訊據被告鄭阿長對於前開事實欄五所載之犯行，雖坦承有買
    票賄選，惟矢口否認其收到買票賄選之金額為三十萬元，並
    辯稱其當時生病無法大規模幫忙買票，所以只收到六萬二千
    元，李裕煌並交待伊給曾金花四千元、范沼瀿一萬八千元、
    曾金滿四萬元云云。惟查：
（一）證人李裕煌於原審供稱：伊是鄉長秘書，鄉長黃榮成為了
      尋求連任，希望伊能到東西南北富村村長那邊拜託村長能
      支持黃榮成連任鄉長，希望每村得票率都能過半數，伊就
      把各村長的情形回報給鄉長。伊跟鄉長說東富村鄭金寶村
      長、南富村王維茂村長、西富村鄭阿長村長、北富村李世
      昌自願支持鄉長，他們願意支持鄉長過半數的票，伊就照
      他們評估的方式回報；每個村長都說出需求經費，伊認為
      就是要買票，聯繫好村長後就回報給鄉長，印象中報告東
      富村、西富村、南富村都要三十萬元，而北富村是四十萬
      元；錢的數量就是村長回報的數量，像鄭金寶說他那邊開
      三百票，就是給三十萬元，鄭阿長應該也是三百票三十萬
      元（見原審卷三第四十五頁、第四十六頁）。再證稱：伊
      跟鄭金寶說鄉長交待能否過半數，他說三百票應該很吃緊
      ，超過三百票很困難，就儘量，並在分部成立時說需要的
      經費是三十萬元，伊有把鄭金寶需要的三十萬元回報給鄉
      長，鄉長及鄉○○○○○道，鄭阿長部分與鄭金寶的情形
      也是一樣；鄭金寶、王維茂、鄭阿長跟伊說要三十萬元，
      李世昌說要四十萬元，伊就照村長報的金額跟鄉長回報；
      之前鄭阿長有生病，送錢那天應該是伊等先到，他馬上就
      到，李對妹是拿到家裡面給他，那一綑與別人的差不多，
      這些錢由村長自由分配，伊並沒有交待要向誰買票，只要
      票數能夠開出來就好等語（見原審卷三第六十一頁、第六
      十二頁、第六十三頁、第六十六頁）。又被告鄭阿長於偵
      審中亦迭次供稱其確有參加黃榮成競選鄉長各村長間之聯
      繫輔選會議等語。則由上開之證述與供述可知，證人李裕
      煌係黃榮成與各村長間主要之聯繫人，並由各村村長各自
      回報得以賄選之票數，再由其回報黃榮成，而估票、買票
      之票數關係到選舉情勢之掌握，李裕煌又係黃榮成與村長
      間最重要之聯繫人，斷無可能記錯回報票數及交付賄款之
      數目。況係李麗珠將要交予被告鄭阿長之牛皮紙袋交予李
      對妹，再由李裕煌載李對妹至被告鄭阿長家中，由李對妹
      親自交予被告鄭阿長，證人李裕煌並未拿過該包裝有賄款
      之牛皮紙袋，自不可能從中截取，中飽私囊。再依一般賄
      選之常情，買票行賄之人所在意者，係大椿腳能買多少票
      ，能否開出所買之票數，鮮有具體要求大樁腳向何人買票
      、買多少票之情形，是被告鄭阿長所辯僅拿到六萬二千元
      賄款，而非拿到三十萬元賄款，及李裕煌有交代其向曾金
      花買票四千元、范沼瀿買票一萬八千元、曾金滿買票四萬
      元云云，均無可採信。
（二）又證人李對妹雖於原審證稱：伊送給鄭阿長的那疊鈔票應
      該比給鄭金寶的少，厚度有差一點點等語（見原審卷三第
      七十一頁）。惟證人李對妹並未參與黃榮成競選鄉長各村
      長間之聯繫輔選會議，且未將裝有賄款之牛皮紙袋打開觀
      看，亦據其證述在卷，自不得僅以其觸摸之感覺，即得認
      該包賄款不及三十萬元，是其前開證述，不能為有利於被
      告鄭阿長之認定。
（三）被告鄭阿長雖曾因罹患叢林型斑疹傷寒（恙蟲病），而於
      九十八年十一月十一日至財團法人佛教慈濟綜合醫院住院
      就診，並於九十八年十一月十七日出院，有該院出具之診
      斷證明書一紙在卷可按（見本院卷第二四一頁）。惟被告
      鄭阿長亦迭次供承其有參與黃榮成競選鄉長各村長間之聯
      繫輔選會議，且買票賄選並無須花費太多體力，況本件買
      票賄選之時間是在九十八年十一月底至十二月初，與其因
      罹患恙蟲病而住院之時間已距十幾天。是被告鄭阿長雖曾
      因恙蟲病住院就診，亦不得以此為有利於被告鄭阿長之認
      定。
（四）再被告鄭阿長自白有前揭買票犯行，核與證人曾金花、鄭
      美妹、范沼瀿、彭蘭香、張茂堂、張茂旺、張茂盛、林綢
      妹、范孟嘗、黃秀蘭、楊開富、鍾政妹、鄧寶俊、曾金滿
      等人分別於偵查中及原審審理時之供述、證述情節相符。
      此外，復有附表六編號14至26、28所示已交付及預備或期
      約賄選之賄款扣案可資佐證，足認被告鄭阿長此部分之自
      白與事實相符，事證業已明確，其犯行堪以認定。
三、被告汪珈嬿、曾玉英部分：
（一）訊據被告汪珈嬿對於前開事實欄四（三）之犯行坦承不諱
      ，核與證人王維茂、黃后誼、吳春蘭、吳桂花、曹德山、
      陳炳松、陳金花、陳金隆、王美菊、林寶鳳、吳佩蓮、林
      燕秋、汪玉英、孫月妹、林租伊分別於偵查中之證述情節
      相符。此外，復有附表六編號8所示預備或期約賄選之賄
      款扣案可資佐證，足認被告汪珈嬿之自白與事實相符，其
      犯行堪以認定。
（二）訊據被告曾玉英對於前開事實欄六（三）之犯行坦承不諱
      ，核與證人李世昌、劉清順、簡彩蓮、陳金英、陳玉蘭、
      楊阿金、陳惠美、李蘭花、汪玉蘭等人分別於偵查中之證
      述情節相符。此外，復有附表六編號27、45至52所示交
      付及預備賄選之賄款扣案可資佐證，足認被告曾玉英之自
      白與事實相符，其犯行堪以認定。
四、被告曾桂玉部分：
    訊據被告曾桂玉矢口否認有向陳玉蘭買票賄選之犯行，辯稱
    ：伊與陳玉蘭沒有交往，怎麼會向她買票，且證人鄭阿長迭
    次供稱未曾拿錢給伊，伊如何有錢可以買票。又證人陳玉蘭
    與伊曾因給付工資發生財務爭執而有嫌隙，且陳玉蘭所指稱
    伊向她買票之九十八年十一月三十日下午，伊與高雅雲、邱
    敏在伊家中準備隔日富田村帝君廟祭拜所需之祭祀用品，期
    間根本未離開至他處，如何向陳玉蘭進行買票賄選云云。惟
    查：
（一）證人陳玉蘭於偵查中證稱：九十八年十二月三日之警詢筆
      錄是依照伊的陳述記載，並有交出一千元，實際上伊跟曾
      桂玉總共收到三千元，另外還跟曾玉英收到一千元。曾桂
      玉是伊一鄰鄰長的太太，曾玉英是伊表弟的太太，在九十
      八年十一月三十日下午三、四點左右曾桂玉到伊住處，問
      伊家的三票是不是願意投票支持黃榮成，伊表示同意，她
      就當場拿三千元給伊，是三張千元鈔，並跟伊說請到時候
      要投票給黃榮成。伊將錢收下後警察就已經在抓人，所以
      不敢將錢交給伊兒子和媳婦，警察在十二月二日間晚上到
      伊住處查訪，伊才向警察坦承有收到錢，並將一千元交出
      去，但十二月三日一早曾桂玉有到伊住處找伊，跟伊說如
      果警察找伊去問，也不要把實情說出。到警局後，因伊前
      一晚已經將錢交出去，所以最後伊還是照實講（開始流淚
      哭泣），伊會哭泣是因為曾桂玉從伊作筆錄後，每天都來
      伊住處罵伊，伊覺得很委屈，而另外的二千元大約在十二
      月九日左右，曾桂玉到伊住處把錢要回去，並說別人要關
      三年，她要關七年，還說要死給伊看，並要伊將這二千元
      還給她，伊跟曾桂玉沒有恩怨，也不會陷害她等語（見九
      八選偵三０號卷二第六０－一頁至第六０－四頁）。再於
      原審證稱：伊在偵查中做證時及警詢時所述均實在，曾桂
      玉確實有拿三千元向伊買票，但事後她叫伊翻話（台語，
      即翻供之意）；在本次開庭前曾桂玉有去找伊，因伊有把
      二千元用掉，剩下的一千元伊有交給警察，是伊兒子做事
      回來給伊二千元，伊再還給鄰長太太，之前鄰長太太交給
      伊三千元中的二千元是伊自己先用掉，她拿錢給伊時叫伊
      票投給黃榮成；在警局時說曾桂玉給伊一千元，在偵查中
      說是三千元，是因為曾桂玉叫伊翻話，不要講那是選舉的
      錢，她給伊三千元是買三票，即伊、伊兒子及媳婦各一票
      ；伊跟曾桂玉平時並沒有爭吵或嫌隙等語（見原審卷三第
      二三七頁至第二四三頁）。證人陳玉蘭年齡雖高，但對於
      檢察官及原審之訊問均能瞭解所問之問題，並能清楚表達
      其意，且其證述前後一致，又其除指證被告曾桂玉外，尚
      另指證其表弟媳曾玉英（先指認被告曾桂玉後再指認曾玉
      英，在選舉之重複買票事屬常有），曾玉英並已認罪在案
      ，並無誣陷被告曾桂玉之必要。且被告曾桂玉多次前往證
      人陳玉蘭家中干擾證人，企圖影響證人之證述，益徵其心
      虛卸責之情。再證人陳玉蘭於原審作證之初，因礙於被告
      曾桂玉、李順峰在場，對所詢問題多所迴避，而未能自由
      陳述，經審判長諭知被告曾桂玉、李順峰暫時離庭後，始
      能為正常之陳述，足認其證述應屬可採。
（二）證人鄭阿長雖於偵審中迭次供稱：伊沒有拿三千元給被告
      曾桂玉買票賄選等語。然被告曾桂玉買票賄選所取得賄款
      ，並不僅限於由證人鄭阿長之處而來，其賄款流向為何，
      雖因被告曾桂玉矢口否認犯行，而無從得知，惟縱認證人
      鄭阿長所述為真，亦不能證明被告曾桂玉未向證人陳玉蘭
      買票賄選。
（三）證人高雅雲於本院證稱：農曆九十八年十月四日（即九十
      八年十一月三十日）的隔天富田村大廟大拜拜，伊去被告
      曾桂玉家買雞，大約早上十點到曾桂玉家與她談妥價錢，
      因伊住在曾桂玉家隔一間房子及一條路而已，所以在中午
      吃完飯就再到曾桂玉家抓雞、殺雞，總共買十一隻雞，先
      到雞寮挑雞再抓一隻殺一隻，由曾桂玉殺雞，他叔叔負責
      燙熱水及拔雞毛，再由曾桂玉負責把雞處理乾淨，再交給
      伊剁雞，因曾桂玉家的菜刀不好用，處理起來很慢，伊到
      天黑點燈時才處理完畢，在這期間曾桂玉都沒離開；伊朋
      友邱敏也有抓一隻雞來這邊殺，但她先離開，她說快五點
      了要回去煮晚餐；曾桂玉家有東西可以裝雞肉，在當天下
      午伊好像有去廁所一次，陳玉蘭是伊遠親嬸嬸，跟伊相處
      的還不錯，她給人的印象是默默的逆來順受的老太太，伊
      知道陳玉蘭與曾桂玉沒什麼來往，她們有無糾葛伊不知道
      ，陳玉蘭原來住伊隔壁，後來搬到派出所對面的巷子等語
      （見本院卷二第三十四頁、第三十五頁）。證人邱敏於本
      院證稱：當天伊到曾桂玉家已是下午二點多，到天色暗暗
      的才回家，但不知道是幾點，因伊家沒有大灶、大鍋，無
      法燒水殺雞，才到曾桂玉家殺雞，曾桂玉負責抓雞、燒水
      、殺雞、放血，到拔毛、拿內臟，期間曾桂玉與伊等都沒
      有離開，也都沒有時間去上廁所，共殺了十幾隻雞等語（
      見本院卷二第三十六頁背面、第三十七頁）。惟被告曾桂
      玉既賣雞隻予證人高雅雲，且需將雞隻處理好，顯非是第
      一次賣雞，其處理雞隻之技巧當非如證人高雅雲所證述之
      拙劣，況如證人高雅雲所述有四個人（曾桂玉及其叔叔、
      高雅雲、邱敏）處理十二隻雞，應無須花到四、五個小時
      之久，證人高雅雲證述由中午十二點多至下午天黑點燈才
      處理完畢，已屬可疑。且如被告曾桂玉所辯於處理雞隻期
      間均未曾離開，而被訴買票之翌日即為當地大廟之大拜拜
      ，當無忘記之理，何以對此有利之事證竟於原審未予提出
      （見原審卷二第二十九頁至第三十四頁之準備程序筆錄）
      ，以供查證，亦有可疑。況被告曾桂玉之住處地址為花蓮
      縣光復鄉○○村○○路○段四十號，而證人陳玉蘭之住處
      地址為花蓮縣光復鄉○○村○○路○段七十二巷六十二號
      ，距離不遠，來去之時間甚短，且買票之時間所需不多，
      證人高雅雲亦證稱邱敏是因知道伊從臺北回來花蓮，就跑
      到被告曾桂玉家找伊聊天，是其等於殺雞、聊天之過程中
      能否注意到被告曾桂玉有無離開住處，亦屬可疑。故證人
      高雅雲、邱敏上開證述，不足為被告曾桂玉有利之認定。
（四）證人卓秀英於本院證稱：曾桂玉是伊買米時認識的，而陳
      玉蘭是住在伊住處斜對面，在距今約三、四年前的一個晚
      上伊有聽到陳玉蘭家有爭吵聲，伊好奇去看，有聽到兩個
      人的聲音，但伊不確定是誰，後來看到曾桂玉由陳玉蘭家
      跑出來，伊才確定是曾桂玉；她們吵了約半個鐘頭，外面
      還有一個高高瘦瘦的男生站在那邊，所以記憶比較深刻，
      前一陣子曾桂玉有來問伊有沒有聽到她們吵架，伊說時間
      久了並問她為何吵架，曾桂玉說是為了錢，伊才知道原因
      等語（見本院卷二第三十八頁）。證人廖順茂於本院證稱
      ：伊有陪同曾桂玉去收錢，因為她家的曳引機是向伊買的
      ，有時去她家收錢，她錢不夠就會要伊跟她去某人家收錢
      ，收到錢就可以給伊。伊跟曾桂玉到陳玉蘭家收錢，但伊
      在門口等沒有進去，過一下就聽到她們的吵架聲，一個要
      收錢，一個說沒錢，大概吵了半小時左右，這件事大約距
      今是四、五年前的事等語（見本院卷二第三十九頁、第四
      十頁）。由上開證人之證述可知，係證人陳玉蘭積欠被告
      曾桂玉金錢，而非被告曾桂玉積欠證人陳玉蘭，且其等為
      還款之事發生爭吵是在本案事發前二、三年，又非係深仇
      大恨，縱確有其事，依一般經驗法則，證人陳玉蘭亦不致
      因此小怨而誣攀被告曾桂玉賄選重罪，故證人卓秀英、廖
      順茂前揭證述，亦不能為有利於被告曾桂玉之認定。
（五）綜上所述，被告曾桂玉涉犯本案之事證業已明確，其前揭
      所辯應係事後卸責之詞，不足採信，其犯行堪予認定。
（六）檢察官上訴理由略以：被告曾桂玉矢口否認犯行，且對證
      人陳玉蘭多所騷擾，竟僅量處有期徒刑一年八月，實屬過
      輕云云。惟查：按量刑之輕重，係屬事實審法院得依職權
      裁量之事項，苟於量刑時，已依行為人之責任為基礎，並
      斟酌刑法第五十七條各款所列情狀，而未逾越法定範圍，
      又未濫用其職權，即不得遽指為違法。原審於量刑時，已
      依上揭規定，審酌被告曾桂玉矢口否認犯行，對證人陳玉
      蘭多所騷擾，毫無悔意，暨其生活經驗、智識程度，及其
      犯罪情節情輕微，客觀上足以引起一般之同情，犯罪情狀
      堪予憫恕等一切情狀，量處有期一年八月，褫奪公權三年
      ，既未逾越法定刑度，又無濫用自由裁量權限之情形，所
      為之量刑亦稱妥適，核無不當或違法之情形。檢察官上訴
      泛指原審量刑過輕，其上訴無理由，應予駁回。
五、綜上所述，本案事證業已明確，被告黃榮成、鄭阿長、汪珈
    嬿、曾玉英、曾桂玉之犯行均洵堪認定，均應依法論科。
六、論罪科刑：
（一）核被告黃榮成、鄭阿長、曾桂玉、曾玉英之所為，均係犯
      公職人員選舉罷免法第九十九條第一項之投票交付賄賂罪
      。被告汪珈嬿所為，係係犯公職人員選舉罷免法第九十九
      條第一項之期約賄賂罪。按公職人員選舉罷免法之交付賄
      賂罪係侵害國家法益之罪，以一行為對多數有投票權之人
      交付賄賂，約其不行使投票權或為一定之行使，祇侵害一
      個國家法益，應僅成立一投票行賄罪，而該罪之預備犯，
      僅止於該罪著手實行前之準備階段，期約交付賄賂行為，
      亦為交付賄賂行為之階段行為，嗣若進而實行交付賄賂之
      行為，即為交付賄賂所吸收，不另論罪，則以一行為對多
      數有投票權人交付賄賂，尚且論以一罪，以一行為對多數
      有投票權之人部分交付賄賂，部分尚在期約交付賄賂階段
      ，部分尚在預備賄選階段，尤僅能論以一罪（最高法院九
      十八年度台上字第五八八七號判決意旨參照）。被告黃榮
      成、鄭阿長各所為預備行賄或期約賄賂之行為，為交付賄
      賂行為之階段行為，分別為交付賄賂行為所吸收；被告汪
      珈嬿所為預備行賄之行為，為期約賄賂之階段行為，為期
      約賄賂行為所吸收；被告曾玉英所為預備行賄之行為，為
      交付賄賂之階段行為，為交付賄賂行為所吸收，均不另論
      罪。再按共同正犯之意思聯絡，原不以數人間直接發生者
      為限，即有間接之聯絡者，亦包括在內（最高法院七十七
      年度台上字第二一三五號判例意旨參照）。本件被告黃榮
      成、鄭阿長、汪珈嬿、曾玉英等人均基於對於有投票權人
      ，行求期約或交付賄賂，而約其為一定之行使投票權，而
      由被告黃榮成就如附表二至五所示；被告鄭阿長就如附表
      四所示；被告汪珈嬿就如附表三（二）所示；被告曾玉英
      就如附表五（二）所示之共犯分擔行為，向各有投票權人
      買票行賄，顯各係在合同意思範圍內，相互利用他人之行
      為，以達其等犯罪之目的，而應同負全責。故被告黃榮成
      就如附表二至五所示之犯行與李麗珠、李裕煌、李對妹、
      鄭金寶、王維茂、鄭阿長、李世昌間有直接犯意聯絡及行
      為分擔，與萬鎰泉、張永花、陳金英、陳茂森、汪珈嬿、
      陳玉妹、李阿嬌、林春梅、曾金山、鄭新春、范沼瀿、彭
      蘭香、曾金滿、曾玉英、汪文光、王四郎、萬仁義、蘇明
      清、孫吉松、曾進來、蕭美玉、徐建金間有間接犯意聯絡
      及行為分擔，均為共同正犯；被告鄭阿長就如附表四所示
      之犯行與黃榮成、李麗珠、李裕煌、李對妹、鄭金寶、王
      維茂、李世昌、范沼瀿、彭蘭香、曾金滿間有犯意聯絡及
      行為分擔，均為共同正犯；被告汪珈嬿就如附表三（二）
      所示之犯行與王維茂間有直接犯意聯絡及行為分擔，與黃
      榮成、李麗珠、李裕煌、李對妹、鄭金寶、鄭阿長、李世
      昌、陳玉妹、李阿嬌、林春梅、曾金山、鄭新春間有間接
      犯意聯絡及行為分擔，均為共同正犯；被告曾玉英就如附
      表五（二）所示之共犯與張世昌間有直接犯意聯絡及行為
      分擔，與黃榮成、李麗珠、李裕煌、李對妹、鄭金寶、王
      維茂、鄭阿長、汪文光、王四郎、萬仁義、蘇明清、孫吉
      松、曾進來、蕭美玉、徐建金間有間接犯意聯絡及行為分
      擔，均為共同正犯。
（二）按刑法於九十四年二月二日修正公布（九十五年七月一日
      施行）刪除連續犯規定之同時，對於合乎接續犯或包括的
      一罪之情形，為避免刑罰之過度評價，已於立法理由說明
      委由實務以補充解釋之方式，發展接續犯之概念，以限縮
      數罪併罰之範圍。而多次投票行賄行為，在刑法刪除連續
      犯規定之前，通說係論以連續犯。鑑於公職人員選舉，其
      前、後屆及不同公職之間，均相區隔，選舉區亦已特定，
      以候選人實行賄選為例，通常係以該次選舉當選為目的。
      是於刪除連續犯規定後，苟行為人主觀上基於單一之犯意
      ，以數個舉動接續進行，而侵害同一法益，在時間、空間
      上有密切關係，依一般社會健全觀念，難以強行分開，在
      刑法評價上，以視為數個舉動之接續實行，合為包括之一
      行為予以評價，較為合理，於此情形，即得依接續犯論以
      包括之一罪。否則，如係分別起意，則仍依數罪併合處罰
      ，方符立法本旨，有最高法院九十九年六月二十九日九十
      九年度第五次刑事庭會議決議（一）可按。查被告黃榮成
      、鄭阿長、曾玉英、汪珈嬿就同一選舉先後多次交付賄賂
      或期約予有投票權之人，並約其為一定投票權之行使，均
      在密切接近鄉長選舉之一定時間、地點，持續對有投票權
      人實行之複次行為，應係基於在鄉長選舉中當選之單一犯
      意而為，依一般社會觀念，難以強行分開，在刑法評價上
      ，以視為數個舉動之接續實行予以評價，較為合理，應依
      接續犯論以包括一罪。公訴意旨認被告黃榮成等上揭犯行
      應為集合犯，容有未洽。
（三）再按犯第一項或第二項之罪，在偵查中自白者，減輕其刑
      ；因而查獲候選人為正犯或共犯者，減輕或免除其刑，公
      職人員選舉罷免法第九十九條第五項定有明文。被告鄭阿
      長、曾玉英、汪珈嬿等人分別於警詢或偵查中自白（見各
      被告警偵詢筆錄），且被告曾玉英係光復鄉北富村涉案鄰
      長中最先坦承全部犯行之人；被告汪珈嬿係光復鄉南富村
      涉案鄰長中最先坦承全部犯行之人，檢察官並因其等二人
      之自白，進而取得充足且具體之事證，因而查獲候選人即
      被告黃榮成，是被告鄭阿長得依前揭規定減輕其刑，被告
      曾玉英、汪珈嬿得依前揭規定免除其刑。又被告曾桂玉交
      付賄賂三千元給投票權人陳玉蘭，其交付賄賂對象只有一
      人，且賄賂之金額僅三千元，情節尚屬輕微，與其最低法
      定刑度相較，實屬情輕法重，客觀上足以引起一般之同情
      ，犯罪之情狀堪予憫恕，雖科以法定刑之最低刑度猶屬過
      重，爰依刑法第五十九條規定，酌減其刑。
（四）爰審酌被告黃榮成為圖謀當選鄉長，大規模向村民行賄，
      並指示李裕煌、李對妹聯繫各村長或人面較廣之人、進行
      估票，及前往交付預備行賄之款項予鄭金寶、王維茂、鄭
      阿長、李世昌等人。被告鄭阿長、曾桂玉、汪珈燕、曾玉
      英等人向有投票權之村民行賄之犯罪動機、手段、目的，
      均破壞選舉之公平性與正當選舉文化，足以敗壞選舉風氣
      ，斲喪民主政治之常態發展，被告黃榮成大規模賄選，被
      告鄭阿長、曾桂玉、汪珈燕、曾玉英行賄之對象多寡、金
      額，及被告黃榮成犯後矢口否認犯行，毫無悔意；被告鄭
      阿長坦承事實欄之犯行，雖其認定之犯罪事實與原審之認
      定減少曾桂玉部分，然因其對未能查扣之二十三萬八千元
      堅不吐實其下落，致未能查得其流向，足認其對賄選事項
      尚有隱避，未見真正悔意；汪珈嬿、曾玉英已坦承犯行；
      被告曾桂玉雖否認犯行，惟僅向一人買票行賄，犯罪情節
      尚屬輕微，暨各被告之生活經驗、智識程度等一切情狀；
      並審酌本件係因被告曾玉英、汪珈嬿於偵查中之自白，始
      能查獲候選人即被告黃榮成，有助於全案偵查及追訴候選
      人，及檢察官於起訴與上訴時均對被告曾玉英、汪珈嬿求
      處免刑之宣告等情，對被告黃榮成、鄭阿長、曾桂玉分別
      量處如主文第二項所示之刑（如附表一所示）；被告曾玉
      英、汪珈嬿則予免刑之宣告。又被告曾桂玉前未曾受有期
      徒刑以上刑之宣告，有卷附臺灣高等法院被告前案紀錄表
      可按，其因一時思慮欠周，偶罹刑典，經此論罪科刑之教
      訓後，應知警惕而無再犯之虞，本院認以暫不執行其刑為
      當，爰依刑法第七十四條第一項第一款之規定，宣告緩刑
      四年，以啟自新，並依刑法第七十四條第二項第五款規定
      ，諭知應向公益團體、地方自治團體或社區提供一百小時
      之義務勞務。又上開受緩刑宣告之被告雖暫不執行其刑，
      然本院認依其所犯情節，有加以追蹤觀護之必要而於緩刑
      期內付保護管束，俾由地方法院檢察署之觀護人予以適當
      之督促，並發揮附條件緩刑制度之立意及避免短期自由刑
      執行所肇致之弊端，並期保持善良品行及正確法律觀念，
      爰依刑法第九十三條第一項第二款規定，諭知於緩刑期內
      付保護管束。
（五）按犯本章之罪或刑法分則第六章之妨害投票罪，宣告有期
      徒刑以上之刑者，並宣告褫奪公權，公職人員選舉罷免法
      第一百十三條第三項定有明文。惟該法並未規定褫奪公權
      宣告之期間標準，而公職人員選舉罷免法為刑法之特別法
      ，刑法總則除於其他法令有特別規定外，亦適用之，故褫
      奪公權之宣告即應適用刑法第三十七條第二項之規定。又
      依上開公職人員選舉罷免法第一百十三條第三項之規定，
      只要係犯該法第五章之罪或刑法分則第六章之妨害投票罪
      ，而宣告有期徒刑以上之刑者，即應宣告褫奪公權，故刑
      法第三十七條第二項，關於褫奪公權應受「宣告一年以上
      有期徒刑」，而依犯罪之性質認為有褫奪公權之必要者之
      限制部分，即無適用之餘地，而應僅有宣告褫奪公權期間
      一年以上十年以下規定之適用。本件被告黃榮成、鄭阿長
      、曾桂玉，既均經為有期徒刑以上之刑之宣告，應依法分
      別諭知如附表一主文所示之褫奪公權期間。
（六）沒收部分：
      按預備或用以行求期約或交付之賄賂，不問屬於犯人與否
      ，沒收之，公職人員選舉罷免法第九十九條第三項定有明
      文。而共同正犯因賄選罪而預備或用以行求期約或交付之
      賄賂為現金時，因共同正犯應就全部犯罪結果負其責任，
      而合併計算賄賂，且於沒收時，為避免執行時發生重複沒
      收之情形，故各共同正犯之間係採連帶沒收主義，於裁判
      時應諭知被告共同預備或用以行求期約或交付之賄賂應與
      其他共同正犯連帶沒收之（最高法院九十六年度台上字第
      三八二一號判決意旨參照）。次按公職人員選舉罷免法第
      九十九條第三項所規定預備或用以行求期約或交付之賄賂
      ，如已交付與有投票權之人收受，因收受者係犯刑法第一
      百四十三條第一項之投票受賄罪，其所收受之賄賂應依同
      法條第二項之規定沒收之，如全部或一部不能沒收時，追
      徵其價額。故犯投票行賄罪者，其已交付之賄賂，自應依
      刑法第一百四十三條第二項規定，於其對向共犯所犯投票
      受賄罪為沒收或追徵其價額之從刑宣告，不得再依上開公
      職人員選舉罷免法規定沒收（最高法院九十三年度台上字
      第五七二八號判決意旨參照）。經查：
    (一)扣案如附表六編號1、2、3、4、6至13、17、28、29
      、43至45、53至59所示係預備、期約或交付之賄賂，應依
      公職人員選舉罷免法第九十九條第三項之規定宣告沒收（
      編號7五千元、編號9二千元、編號10二千元、編號
      11三千元、編號43二千元部分，均經受賄人退還給交
      付賄賂之王維茂、陳玉妹、李阿嬌、林春梅、王四郎等被
      告，經被告王維茂、陳玉妹、李阿嬌、林春梅、王四郎等
      提出扣案，爰依公職人員選舉罷免法第九十九條第三項之
      規定宣告沒收）。
    (二)如附表六編號4、5、15、16、19至22、24至27、30至42
      、46至52所示，均係交付予有投票權人收受之賄賂，各該
      有投票權人業經臺灣花蓮地方法院檢察署檢察官分別為不
      起訴或緩起訴處分在案，本院均不得宣告沒收，應由檢察
      官聲請法院對該等有投票權之人宣告沒收。
    (三)扣案競選文宣與本案犯罪無關，自無庸宣告沒收。
    (四)另按公職人員選舉罷免法第九十九條第三項規定，係刑法
      第三十八條第一項第二款、第三項但書之特別規定，採義
      務沒收主義，除非證明確已滅失，否則不問屬於犯人與否
      ，均應宣告沒收，不以當場查獲扣押者為限。查：
    1.被告曾桂玉交付陳玉蘭向其子、媳買票行賄之賄款二千元
      ，業經被告曾桂玉向陳玉蘭索回，雖未扣案，惟並無證據
      證明業已滅失，應由被告曾桂玉予以沒收。
    2.南富村部分：李裕煌、李對妹交付王維茂二十萬元，扣除
      附表三合計十五萬一千元外，尚有四萬九千元為預備之賄
      賂，其中四萬四千元已扣案（如附表六編號7），另五
      千元未扣案，並無證據證明業已滅失，仍應予沒收。
    3.西富村部分：李裕煌、李對妹交付被告鄭阿長三十萬元，
      扣附附表四合計六萬二千元外，尚有二十三萬八千元預備
      之賄賂，因被告鄭阿長堅不吐實而流向不明，自不能僅以
      被告鄭阿長堅不吐實遽認不存在，否則將使坦白交出賄賂
      者應予沒收，而不吐實情者卻無庸沒收之不合理現象，是
      未扣案之二十三萬八千元部分不能證明已滅失，仍應予沒
      收。
    4.北富村部分：李裕煌、李對妹交付李世昌四十萬元，扣除
      如附表五(一)至(七)合計二十三萬六千元（均已扣案），另十
      六萬四千元為預備之賄賂，其中李世昌提出八千元扣案（
      如附表六編號29），尚有十五萬六千元未扣案。李世昌雖
      稱四十萬元已全部發放完畢及喝酒花費殆盡云云，惟依李
      世昌所述發給有投票權人部分僅有如附表五(一)至(七)所示合
      計二十三萬六千元，附表五(八)至(十)所示部分尚未交付賄款
      ，業據曾進來、蕭美玉、徐建金陳述在卷。此外，並無證
      據證明李世昌尚有交付賄賂給其他有投票權人，李世昌所
      稱已全部發送給有投票權人及喝酒花費完畢云云，尚屬無
      據，自不能僅以李世昌泛稱已發放或花用完畢云云遽認不
      存在，否則將使坦白交出賄賂者應予沒收，而隨意泛稱已
      花用殆盡者卻無庸沒收之不合理現象，是未扣案之十五萬
      六千元部分不能證明已滅失，仍應予沒收。
    5.上開南、西、北富村未扣案之預備買票賄款計三十九萬九
      千元（5000+238000+156000=399000），因被告黃榮成與
      李麗珠、李裕煌、李對妹、鄭金寶、王維茂、鄭阿長、李
      世昌間有直接犯意聯絡及行為分擔，爰依公職人員選舉罷
      免法第九十九條第三項之規定宣告由被告黃榮成李麗珠、
      李裕煌、李對妹、鄭金寶、王維茂、鄭阿長、李世昌連帶
      沒收（其他間接共犯萬鎰泉等人因不知有此賄款之金額，
      故不在連帶沒收之列）。
七、不另為無罪部分（被告鄭阿長部分）：
（一）公訴意旨另以：被告鄭阿長於九十八年十一月三十日前某
      日，在不詳處所交付李順峰至少三千元賄款用供行賄。嗣
      由具有投票行賄犯意聯絡之李順峰之妻曾桂玉，於同年月
      三十日在陳玉蘭住處交付三千元賄賂予陳玉蘭，其中一千
      元由陳玉蘭收受，另二千元併交陳玉蘭轉交其戶內另二名
      有投票權之人（即不知情之陳玉蘭子、媳），並約其投票
      支持黃榮成之投票權一定行使，惟陳玉蘭並未及轉交，認
      被告鄭阿長此部分亦涉犯公職人員選舉罷免法第九十九條
      第一項之對有投票權人交付賄賂罪嫌云云。
（二）按犯罪事實應依證據認定之，無證據不得認定犯罪事實；
      不能證明被告犯罪者，應諭知無罪之判決，刑事訴訟法第
      一百五十四條第二項、第三百零一條第一項分別定有明文
      。而事實之認定，應憑證據，如未能發現相當證據，或證
      據不足以證明，自不能以推測或擬制之方法，為裁判基礎
      ；且認定犯罪事實所憑之證據，雖不以直接證據為限，間
      接證據亦包括在內，然而無論直接證據或間接證據，其為
      訴訟上之證明，須於通常一般之人均不致有所懷疑，而得
      確信其為真實之程度者，始得據為有罪之認定，倘其證明
      尚未達到此一程度，而有合理之懷疑存在而無從使事實審
      法院得有罪之確信時，即應由法院為諭知被告無罪之判決
      （最高法院四十年度台上字第八六號判例、七十六年度台
      上字第四九八六號判例參照）。再檢察官就被告犯罪事實
      ，應負舉證責任，並指出證明之方法，刑事訴訟法第一百
      六十一條第一項亦定有明文。因此，檢察官對於起訴之犯
      罪事實，應負提出證據及說服之實質舉證責任。倘其所提
      出之證據，不足為被告有罪之積極證明，或其闡明之證明
      方法，無從說服法官以形成被告有罪之心證，基於無罪推
      定之原則，自應為被告無罪判決之諭知（最高法院九十二
      年度台上字第一二八號判例意旨參照）。
（三）檢察官認被告鄭阿長涉犯上開罪嫌，係以被告鄭阿長之供
      述，及證人陳玉蘭之證述與如附表六編號27所示陳玉蘭
      所交回之一千元賄賂為其論據。訊據被告鄭阿長堅決否認
      此部分犯行，辯稱：伊沒有交三千元予李順峰或曾桂玉去
      向他人買票行賄等語。經查：
    (一)被告鄭阿長於偵查中均供稱：伊雖有交給六鄰的鄰長曾金
      花四千元、八鄰的鄰長范沼瀿一萬八千元去買票，但未曾
      將三千元交予李順峰或曾桂玉去向他人買票等語（見九八
      選偵三０號卷一第三十七頁、卷三第一八六頁）。是其於
      偵查中所為之供述，無法證明其有拿錢給李順峰或曾桂玉
      向他人買票之事實。
    (二)又被告鄭阿長於原審雖證稱：伊當了四任村長，合格選民
      約七百多票，西富村各鄰曾在鄉公所開鄰長聯誼會，鄉長
      黃榮成於會中尋求各鄰長支持其連任，其後由李裕煌與伊
      聯絡，並由李裕煌、李對妹送交買票之賄款給伊，但他們
      交給伊賄款之總額為六萬二千元，李裕煌說轉交給曾金花
      四千元、范沼瀿一萬八千元、曾金滿四萬元，伊沒有將錢
      交給李順峰等語（見原審卷三第二十頁至第二十五頁）。
      是由被告鄭阿長於原審之供述，亦無法認定其有將買票之
      賄款交予李順峰或曾桂玉。
    (三)被告李順峰於警詢時供稱：伊是西富村第一鄰鄰長，鄭阿
      長並沒有找伊，也沒有拿錢給伊要伊去支持誰選舉等語（
      見九八選偵三０號卷一第三一０頁）。再於原審供稱：鄭
      阿長是伊的村長，但他沒有交給伊三千元叫伊買票等語（
      原審卷二第二十八頁）；證人曾桂玉於偵查中證稱：伊先
      生李順峰是西富村第一鄰鄰長，但鄭阿長並沒有交給伊買
      票的錢等語（九八選偵三０號卷一第三一六頁）。上開證
      人均供述及證述被告鄭阿長未曾交給其等三千元買票行賄
      ，故亦無法證明被告鄭阿長有交付三千元予李順峰或曾桂
      玉向他人買票。
    (四)證人李裕煌於原審雖供稱：黃榮成希望每村的得票率均能
      過半數，經與各村長聯繫後，均回報願意支持鄉長，印象
      中西富村也是回報三十萬元，四個村票數都差不多，但伊
      沒有看多少；聯繫動員村長、代表等大部分都是伊，橫向
      是伊負責，縱向由村長自己去找人，鄭阿長沒有具體跟伊
      說要給誰多少錢，伊也沒有交代給誰多少錢，因為他們選
      舉那麼久了，應該知道怎麼做等語（原審卷三第四十五頁
      、第四十六頁、第五十八頁、第六十六頁）。證人李裕煌
      雖為前揭供述，然僅能證明其有將買票之賄款交予被告鄭
      阿長，並無法證明被告鄭阿長將買票之賄款交予李順峰或
      曾桂玉。
    (五)證人李對妹雖於原審證稱：送東富村、西富村、南富村的
      三包顏色都一樣，鄭金寶的應該有比較厚一點點，王維茂
      與鄭阿長的厚度差不多等語（見原審卷三第七十一頁、第
      七十二頁）。然其上開證述，亦僅能證明被告鄭阿長有拿
      到買票行賄之款項，而無法證明其有將買票之賄款交予李
      順峰或曾桂玉。
    (六)綜上所述，檢察官之舉證並無法證明被告鄭阿長有交付三
      千元給李順峰或曾桂玉向他人買票賄選，是被告鄭阿長此
      部分之犯行無法證明，惟檢察官認此部分與前揭有罪部分
      有集合犯之包括的一罪關係，爰不另為無罪之諭知。
八、原審對被告黃榮成、鄭阿長、曾桂玉、曾玉英、汪珈嬿論罪
    科刑固非無見。惟查：
（一）原審認證人李裕煌、李對妹、鄭金寶、王維茂、鄭阿長、
      李世昌、陳玉蘭、曾智慧、曾堅正等人於警詢之證述，因
      其等於原審到庭證述，並予被告等對質詰問而認有證據能
      力。惟證人李裕煌等人雖於原審到庭接受被告等對質詰問
      ，然其等於警詢時之證述依刑事訴訟法第一百五十九條之
      規定除法律有規定者外，不得作為證據。而所謂法律有特
      別規定，係指刑事訴訟法第一百五十九條之一至之五等情
      形，原審並未說明上開證人於警詢時之證述有何刑事訴訟
      法第一百五十九條之一至之五之情形，即認上開證人於警
      詢時之證述有證據能力，容有未洽。
（二）被告黃榮成、鄭阿長、曾玉英、汪珈嬿所為多次交付賄賂
      、期約或預備賄賂，應係屬接續犯，已如前述，原審認係
      屬集合犯，尚有未合。
（三）原審認被告曾桂玉向證人陳玉蘭買票行賄之三千元，係被
      告鄭阿長所交付，並為被告鄭阿長此部分有罪之認定，其
      認定事實及共犯關係，亦屬有誤。
（四）原審未慮及被告曾玉英、汪珈嬿對於檢察官於偵查時得以
      查獲候選人黃榮成所為之貢獻，及檢察官對其等之求刑，
      而為被告曾玉英、汪珈嬿有期徒刑之宣告，將使檢察官將
      來對於相同案件所為偵查手段不能靈活運用有所影響，且
      未說明未予免刑之理由，亦有未合。
（五）原判決事實欄業已述及係被告黃榮成之妻李麗珠將買票之
      賄款交予李裕煌及李對妹，惟竟未將李麗珠列為共同正犯
      ，亦屬有誤（李麗珠另由本院移送臺灣花蓮地方法院檢察
      署偵查）。
（六）原判決主文欄關於被告黃榮成、鄭阿長，對於未扣案之賄
      款沒收部分未與其等之共同正犯為連帶沒收之諭知，亦有
      不當。
（七）綜上所述，被告黃榮成、曾桂玉上訴指摘原判決，固非可
      採，然被告鄭阿長、檢察官上訴指摘原判決有上開違誤，
      非無理由，本院自應對此部分予以撤銷改判。
參、上訴駁回部分（被告李順峰部分）：
一、公訴意旨略以：被告李順峰於九十八年十一月三十日前某日
    ，在不詳處所收受鄭阿長交付至少三千元賄款用供行賄。嗣
    由李順峰之妻曾桂玉於同年月三十日在陳玉蘭（另為不起訴
    之處分）住處交付三千元賄賂與陳玉蘭，其中一千元由陳玉
    蘭收受，另二千元併交陳玉蘭轉交其戶內另二名有投票權之
    人（即不知情之陳玉蘭之子及媳），並約其投票支持黃榮成
    之投票權一定行使，因認被告李順峰涉犯公職人員選舉罷免
    法第九十九條第一項之對有投票權人交付賄賂罪嫌云云。
二、按犯罪事實應依證據認定之，無證據不得認定犯罪事實；不
    能證明被告犯罪者，應諭知無罪之判決，刑事訴訟法第一百
    五十四條第二項、第三百零一條第一項分別定有明文。而事
    實之認定，應憑證據，如未能發現相當證據，或證據不足以
    證明，自不能以推測或擬制之方法，為裁判基礎；且認定犯
    罪事實所憑之證據，雖不以直接證據為限，間接證據亦包括
    在內，然而無論直接證據或間接證據，其為訴訟上之證明，
    須於通常一般之人均不致有所懷疑，而得確信其為真實之程
    度者，始得據為有罪之認定，倘其證明尚未達到此一程度，
    而有合理之懷疑存在而無從使事實審法院得有罪之確信時，
    即應由法院為諭知被告無罪之判決（最高法院四十年度台上
    字第八六號判例、七十六年度台上字第四九八六號判例參照
    ）。再檢察官就被告犯罪事實，應負舉證責任，並指出證明
    之方法，刑事訴訟法第一百六十一條第一項亦定有明文。因
    此，檢察官對於起訴之犯罪事實，應負提出證據及說服之實
    質舉證責任。倘其所提出之證據，不足為被告有罪之積極證
    明，或其闡明之證明方法，無從說服法官以形成被告有罪之
    心證，基於無罪推定之原則，自應為被告無罪判決之諭知（
    最高法院九十二年度台上字第一二八號判例意旨參照）。
三、檢察官認被告李順峰涉犯上開罪嫌，係以證人陳玉蘭之證述
    及如附表六編號27所示陳玉蘭所交回之一千元賄賂，為其
    依據。訊據被告李順峰堅決否認犯行，辯稱：鄭阿長沒有交
    伊三千元，伊也未向陳玉蘭行賄等語。經查：
（一）證人陳玉蘭於偵查中證稱：曾桂玉是伊那鄰鄰長的太太，
      她知道伊這戶有三票，九十八年十一月三十日下午三、四
      時許曾桂玉到伊住處，問伊家的三票是不是願意投票支持
      黃榮成，伊表示同意，她就當場拿三千元，是三張千元鈔
      給伊，並說到時候要投票給黃榮成等語（見九八選偵三０
      號卷二第六十－二頁）。再於原審證稱：伊在偵查中之證
      述實在，鄰長李順峰本身沒有出面跟伊講話，是鄰長太太
      出面拿錢給伊，叫伊投票給黃榮成，被告李順峰從頭到尾
      沒有出面過等語（見原審卷三第二三七頁、第二三九頁、
      第二四０頁、第二四一頁）。是由證人陳玉蘭之證述，並
      不能證明被告李順峰有與證人陳玉蘭接觸，並向其買票行
      賄，約定投票權為一定之行使，且被告李順峰雖是西富村
      第一鄰鄰長，惟亦無證據證明被告曾桂玉交付陳玉蘭三千
      元賄賂係受被告李順峰之授權或指示。
（二）又證人鄭阿長於偵審中迭次證稱其並未交予被告李順峰三
      千元用以買票行賄等語，已如前述。是依卷存事證，尚不
      足以認定被告李順峰有為交付賄賂、期約交付賄賂之行為
      。
（三）本件被告李順峰部分，檢察官所舉之證據尚未達於通常一
      般之人均不致有所懷疑，而得確信其為真實之程度。此外
      ，復查無其他積極證據，足資證明被告李順峰有公訴人所
      指之犯行，自應為被告李順峰無罪之諭知。
（四）檢察官上訴意旨略以：
  １、黃榮成為求連任即與李裕煌以成立太巴塱競選分部名義，
      召集東富村村長鄭金寶、西富村村長鄭阿長、南富村村長
      王維茂、北富村村長陳枝財在萬榮財家中開會，尋求各村
      長之支持，並由李裕煌請各村長透過所屬鄰長或村內人面
      較廣之支持者尋覓可供行賄之有投票權人，將人數統計回
      報。再由黃榮成指示李裕煌、李對妹將各村所需賄款送交
      各村村長及李世昌，轉交各鄰長進行買票，投票支持黃榮
      成，此為本件賄選模式。
  ２、鄭阿長於審理中坦承將賄款交予該村第五鄰鄰長曾金滿、
      第六鄰鄰長曾金花、第八鄰鄰長范沼瀿，而被告李順峰為
      該村第一鄰鄰長，具有相當之人脈，原審以證人陳玉蘭於
      警詢、偵查中及審理時證述被告李順峰未出面行賄來推論
      鄭阿長並非透過被告李順峰賄選，而係透過被告李順峰之
      妻曾桂玉賄選，並未慮及曾桂玉並非鄰長，其人際關係是
      否更勝於被告李順峰，否則鄭阿長何以捨棄被告李順峰而
      尋求曾桂玉之協助，原審判決認事用法容有未洽云云。
  ３、惟查：
    (1)被告黃榮成雖以前揭模式買票賄選尋求連任，然不能僅以
      其有以上開模式賄選，即得推認被告李順峰有為黃榮成賄
      選之事實。
    (2)證人鄭阿長於偵查中供稱：伊確有拿現金給鄰長，要他們
      去發給他們那一鄰的選民一人一千元，並要他們投票支持
      黃榮成。伊交給六鄰的鄰長曾金花四千元、八鄰的鄰長范
      沼瀿一萬八千元（見九八選偵三０號卷一第三十七頁）；
      伊沒有拿錢給李順峰等語（見九八選偵三０號卷三第一八
      六頁）。再於原審證稱：李裕煌與李對妹曾開車到伊住處
      交錢給伊，總額是六萬二千元，李裕煌說將錢交給曾金花
      、曾金滿、范沼瀿，曾金花是四千元、曾金滿是四萬元、
      范沼瀿是一萬八千元等語（見原審卷三第二十頁至第二十
      三頁）。由證人鄭阿長之證述，其並未交錢給被告李順峰
      幫忙賄選，且其僅將賄款交予三位鄰長，並非該村所有鄰
      長都有請其幫忙賄選。
    (3)又被告李順峰為中度聽障，其自幼即有嚴重聽力障礙，並
      於九十年四月二十日至陳耳鼻喉科診所治療，即發現有右
      耳聽力不全現象，九十八年三月二十四日、九月十日門診
      發現有兩耳聽力不全、重聽、耳背現象，有身心障礙手冊
      及陳耳鼻喉科診所診斷證明書各一紙在卷可按（見本院卷
      一第二三五頁、第二六五頁）；再經行政院衛生署花蓮醫
      院鑑定後確有中度聽障，亦有該院耳鼻喉科－門診處方明
      細五紙附卷可憑（見本院卷一第二六八頁、第二六九頁）
      ，足認被告李順峰自幼確有中度聽障，其與他人間之對話
      均需高分貝之聲量始能聽得清楚。查證人鄭阿長為西富村
      村長，被告李順峰為該村鄰長，鄭阿長應知被告李順峰為
      中度聽障者，而賄選為犯法行為，近年來檢、警亦大力查
      察賄選，是賄選者多為低調秘密進行，以免消息走漏而遭
      查獲，鄭阿長如欲找人幫忙賄選，亦不致找有中度聽障而
      需高聲交談之被告李順峰幫忙，否則豈不容易為人發現或
      遭警查獲。
    (4)綜上所述，原審認被告李順峰並無與證人鄭阿長共同賄選
      ，而為無罪之判決，核無違誤，檢察官對此部分之上訴為
      無理由，應予駁回。
據上論斷，應依刑事訴訟法第三百六十八條、第三百六十九條第
一項前段、第三百六十四條、第二百九十九條第一項，公職人員
選舉罷免法第九十九條第一項、第三項、第五項、第一一三條第
三項，刑法第十一條前段、第二十八條、第五十九條、第三十七
條第二項、第三項、第七十四條第一項第一款、第二項第五款、
第九十三條第一項第二款，判決如主文。
本案經檢察官朱秋菊到庭執行職務。
中    華    民    國   100    年    6     月    17    日
                  刑事庭審判長法  官  何方興
                              法  官  王紋瑩
                              法  官  陳秋錦
以上正本證明與原本無異。
本判決關於被告李順峰部分，除有刑事妥速審判法第九條之情形
外，不得上訴。
依刑事妥速審判法第9條規定，限制以判決所適用之法令牴觸憲
法、違背司法院解釋及違背判例為由方得上訴。如上訴，應於收
受送達後10日內向本院提出上訴書狀，其未敘述上訴之理由者並
得於提起上訴後10日內向本院補提理由書（均須按他造當事人之
人數附繕本）「切勿逕送上級法院」。
其餘被告如不服本判決，應於收受送達後10日內向本院提出上訴
書狀，其未敘述理由者，並得於提起上訴狀後10日內向本院補提
理由書（均須按他造當事人之人數附繕本）「切勿逕送上級法院
」。告訴人或被害人如對於本判決不服者，應具備理由請求檢察
官上訴，其上訴期間之計算係以檢察官收受判決正本之日期為準
。
中    華    民    國   100    年    6     月    17    日
                              書記官  吳璧娟
妥速審判法第9條：
除前條情形外，第二審法院維持第一審所為無罪判決，提起上訴
之理由，以下列事項為限：
一、判決所適用之法令牴觸憲法。
二、判決違背司法院解釋。
三、判決違背判例。
刑事訴訟法第三百七十七條至第三百七十九條、第三百九十三條
第一款規定，於前項案件之審理，不適用之。
附錄法條：公職人員選舉罷免法第九十九條。
對於有投票權之人，行求期約或交付賄賂或其他不正利益，而約
其不行使投票權或為一定之行使者，處 3 年以上 10 年以下有
期徒刑，得併科新臺幣1 百萬元以上 1 千萬元以下罰金。
預備犯前項之罪者，處 1 年以下有期徒刑。
預備或用以行求期約或交付之賄賂，不問屬於犯人與否，沒收之
。
犯第 1 項或第 2 項之罪，於犯罪後六個月內自首者，減輕或免
除其刑；因而查獲候選人為正犯或共犯者，免除其刑。
犯第 1 項或第 2 項之罪，在偵查中自白者，減輕其刑；因而查
獲候選人為正犯或共犯者，減輕或免除其刑。
附表一：
┌─┬───┬────────────────────────┐
│編│被告姓│            宣告主文                            │
│號│名    │                                                │
├─┼───┼────────────────────────┤
│1 │黃榮成│黃榮成共同犯公職人員選舉罷免法第九十九條第一項之│
│  │      │交付賄賂罪，處有期徒刑肆年陸月。褫奪公權肆年。扣│
│  │      │案如附表六編號1、2、3、4、6、7、8、9、10、11│
│  │      │、12、13、17、28、29、43、44、45、53至59所示之賄│
│  │      │沒收。未扣案之預備之賄賂新臺幣參拾玖萬玖仟元由黃│
│  │      │榮成、李麗珠、李裕煌、李對妹、鄭金寶、鄭阿長、王│
│  │      │維茂、李世昌連帶沒收。                          │
├─┼───┼────────────────────────┤
│2 │鄭阿長│鄭阿長共同犯公職人員選舉罷免法第九十九條第一項之│
│  │      │交付賄賂罪，處有期徒刑貳年。褫奪公權參年。扣案如│
│  │      │附表六編號17、28所示之賄賂沒收。未扣案之預備之賄│
│  │      │賂新臺幣參拾玖萬玖仟元由黃榮成、李麗珠、李裕煌、│
│  │      │李對妹、鄭金寶、鄭阿長、王維茂、李世昌連帶沒收。│
├─┼───┼────────────────────────┤
│3 │曾桂玉│曾桂玉犯公職人員選舉罷免法第九十九條第一項之交付│
│  │      │賄賂罪，處有期徒刑壹年捌月。緩刑肆年，並應於判決│
│  │      │確定後壹年內，向執行檢察官指定之公益團體、地方自│
│  │      │治團體或社區提供壹佰小時之義務勞務。緩刑期間付保│
│  │      │護管束。褫奪公權參年。未扣案之賄賂新臺幣貳仟元沒│
│  │      │收。                                            │
└─┴───┴────────────────────────┘
附表二：東富村部分：
  (一)鄭金寶經由萬鎰泉交付賄賂部分：
┌─┬───┬─────┬───────┬───┬──────┐
│編│交付賄│ 時間地點 │  賄賂金額    │受賄人│所犯法條    │
│號│賂之人│          │  （新臺幣）  │      │            │
├─┼───┼─────┼───────┼───┼──────┤
│1 │萬鎰泉│98年12月05│6000元。（含張│張永花│公職人員選舉│
│  │      │日上午8時 │永花及其戶內不│      │罷免法第99條│
│  │      │許，在花蓮│知情之湯桂春、│      │第1 項之交付│
│  │      │縣光復鄉東│湯萬安、張凱勳│      │賄賂罪。    │
│  │      │富村東富路│、吳秀珠，計6 │      │            │
│  │      │19巷3號張 │名投票權人，由│      │            │
│  │      │永花住處。│張永花允諾並收│      │            │
│  │      │          │受賄款，惟張永│      │            │
│  │      │          │花尚未轉交。）│      │            │
├─┼───┼─────┼───────┼───┼──────┤
│2 │萬鎰泉│98年12月05│1500元。    │陳金英│公職人員選舉│
│  │      │日投票前某├───────┼───┤罷免法第99條│
│  │      │時許，在花│1500元（陳金│曾國忠│第1 項之交付│
│  │      │蓮縣光復鄉│英之子曾國忠部│（由檢│賄賂罪。    │
│  │      │東富村東富│分，由陳金英代│察官另│            │
│  │      │路18巷17號│為收受並轉交賄│為緩起│            │
│  │      │陳金英住處│款。）        │訴處分│            │
│  │      │。        │              │）    │            │
├─┼───┼─────┼───────┼───┼──────┤
│3 │萬鎰泉│98年12月04│4500元。      │李天福│公職人員選舉│
│  │      │日某時許，│（含李天福及戶│（由檢│罷免法第99條│
│  │      │在花蓮縣光│內不知情之李福│察官另│第1 項之交付│
│  │      │復鄉東富村│順、李明芳，計│為不起│賄賂罪。    │
│  │      │東富路18巷│3名投票權人， │訴處分│            │
│  │      │21號李天福│由李天福允諾並│）    │            │
│  │      │住處。    │收受賄款。）  │      │            │
├─┴───┴─────┴───────┴───┴──────┤
│註：鄭金寶交付萬鎰泉30000元：                               │
│  1.已交付之賄賂合計：13500元（扣案如附表六編號3、4、 │
│                               5）                          │
│  2.期約交付之賄賂：如下附表(二)6500元（扣案如附表六編號3、4│
│                                      ）                  │
│  3.萬鎰泉預備行賄之賄賂：10000元（扣案如附表六編號2）      │
└──────────────────────────────┘
  (二)鄭金寶經由萬鎰泉與張永花、陳金英共同期約賄賂部分（東
  富村）：
┌─┬───┬──────┬──────┬────┬─────┐
│編│期約賄│  時  間    │期約行賄金額│期約賄賂│所犯法條  │
│號│賂人  │  地  點    │（新臺幣）  │對象    │          │
├─┼───┼──────┼──────┼────┼─────┤
│1 │張永花│98年12月5 日│2000元（含湯│湯萬金（│公職人員選│
│  │      │8 時許，在花│萬金及其戶內│由檢察官│舉罷免法第│
│  │      │蓮縣光復鄉東│不知情之湯金│另為不起│99條第1項 │
│  │      │富村東富路19│來，計2名投 │訴處分）│之期約賄賂│
│  │      │巷3號張永花 │票權人，經湯│        │罪        │
│  │      │住處。      │萬金允諾之。│        │          │
│  │      │            │）          │        │          │
├─┼───┼──────┼──────┼────┤          │
│2 │張永花│98年12月5 日│3000元（含陳│陳竹天（│          │
│  │      │8 時在花蓮縣│竹天及其戶內│由檢察官│          │
│  │      │光復鄉東富村│不知情之陳順│另為不起│          │
│  │      │東富路19巷3 │隆、陳麗茹，│訴處分）│          │
│  │      │號張永花住處│計3 名投票權│        │          │
│  │      │。          │人，經陳竹天│        │          │
│  │      │            │允諾之。）  │        │          │
├─┼───┼──────┼──────┼────┼─────┤
│3 │陳金英│98年12月5 日│1500元。    │徐木成（│公職人員選│
│  │      │上午投票前某│            │由檢察官│舉罷免法第│
│  │      │時許，在花蓮│            │另為緩起│99條第1項 │
│  │      │縣光復鄉東富│            │訴處分）│之期約賄賂│
│  │      │村東富路18巷│            │        │罪        │
│  │      │17號陳金英住│            │        │          │
│  │      │處。        │            │        │          │
├─┴───┴──────┴──────┴────┴─────┤
│期約交付之賄賂合計：6500元（扣案如附表六編號3、4）      │
└──────────────────────────────┘
 (三)鄭金寶經由陳茂森共同期約賄賂部分（東富村）：
┌─┬───┬──────┬──────┬────┬─────┐
│編│期約賄│ 時間地點   │期約行賄金額│期約行賄│所犯法條  │
│號│賂之人│            │（新臺幣）  │對象    │          │
├─┼───┼──────┼──────┼────┼─────┤
│1 │陳茂森│98年12月4日 │1000元。    │陳茂林（│公職人員選│
│  │      │某時許，在花│            │由檢察官│舉罷免法第│
│  │      │蓮縣光復鄉東│            │另為緩起│99條第1項 │
│  │      │富村東富路75│            │訴處分）│之期約賄賂│
│  │      │號陳茂森住處│            │        │罪        │
│  │      │。          │            │        │          │
├─┼───┼──────┼──────┼────┤          │
│2 │陳茂森│98年12月4日 │1000元。    │陳威智（│          │
│  │      │某時許，在花│            │由檢察官│          │
│  │      │蓮縣光復鄉東│            │另行偵辦│          │
│  │      │富村陳威智住│            │）      │          │
│  │      │處。        │            │        │          │
├─┼───┼──────┼──────┼────┤          │
│3 │陳茂森│98年12月4日 │1000元。    │陳泓錡（│          │
│  │      │某時許，在花│            │由檢察官│          │
│  │      │蓮縣光復鄉東│            │另行偵辦│          │
│  │      │富村陳泓錡住│            │）      │          │
│  │      │處。        │            │        │          │
├─┼───┼──────┼──────┼────┤          │
│4 │陳茂森│98年12月4日 │1000元。    │高國榮（│          │
│  │      │某時許，在花│            │由檢察官│          │
│  │      │蓮縣光復鄉東│            │另行偵辦│          │
│  │      │富村高國榮住│            │）      │          │
│  │      │處。        │            │        │          │
├─┴───┴──────┴──────┴────┴─────┤
│註：鄭金寶共交付陳茂森60000元。                             │
│    1.期約交付之賄賂：4000元。                              │
│    2.預備行賄之賄賂56000元。                               │
│    合計：60000元（扣案如附表六編號6）。                    │
└──────────────────────────────┘
附表三：南富村部分：
  (一)王維茂交付賄賂部分（南富村）：
┌─┬───┬─────┬───────┬────┬─────┐
│編│交付賄│  時  間  │賄賂金額      │受賄人  │所犯法條  │
│號│賂之人│  地  點  │（新臺幣）    │        │          │
├─┼───┼─────┼───────┼────┼─────┤
│1 │王維茂│98年11月下│3000元（含戴阿│戴阿金（│公職人員選│
│  │      │旬某日某時│金及其戶內不知│由檢察官│舉罷免法第│
│  │      │，在花蓮縣│情之戴阿金之妻│另為不起│99條第1項 │
│  │      │光復鄉南富│、子，計3名投 │訴處分）│之交付賄賂│
│  │      │村建國路2 │票權人，由戴阿│        │罪        │
│  │      │段21巷6號 │金允諾並收受賄│        │          │
│  │      │戴阿金住處│賂，惟戴阿金尚│        │          │
│  │      │。        │未交付家人。）│        │          │
├─┼───┼─────┼───────┼────┤          │
│2 │王維茂│98年11月下│2000元（含林淵│林淵（由│          │
│  │      │旬某日某時│及戶內不知情之│檢察官另│          │
│  │      │，在花蓮縣│林淵之妻，計2 │為不起訴│          │
│  │      │光復鄉南富│名投票權人，由│處分）  │          │
│  │      │村建國路2 │林淵允諾並收受│        │          │
│  │      │段21巷5號 │賄賂，惟林淵尚│        │          │
│  │      │林淵住處。│未交付家人。）│        │          │
│  │      │          │              │        │          │
├─┴───┴─────┴───────┴────┴─────┤
│1.李裕煌、李對妹交付王維茂20萬元。扣除附表三(一)至(七)合計15萬10│
│  00元外，尚有49000元為預備之賄賂，其中44000元已扣案（如附  │
│  表六編號7），另5000元未扣案。                           │
│2.王維茂交付之賄賂計5000元，受賄人戴阿金、林淵均已退還王維茂│
│  （扣案如附表六編號7）。                                 │
└──────────────────────────────┘
  (二)王維茂經由汪珈嬿共同期約賄賂部分（南富村）：
┌─┬───┬──────┬─────┬────┬──────┐
│編│期約賄│  時間地點  │期約賄賂金│期約賄賂│  所犯法條  │
│號│賂之人│            │額（新臺幣│對象    │            │
│  │      │            │）        │        │            │
├─┼───┼──────┼─────┼────┼──────┤
│1 │汪珈嬿│99年11月下旬│1000元    │黃后誼（│公職人員選舉│
│  │      │某日，在花蓮│          │由檢察官│罷免法第99條│
│  │      │光復鄉南富村│          │另為緩起│第1項之期約 │
│  │      │活動中心。  │          │訴處分）│賄賂罪      │
├─┼───┼──────┼─────┼────┤            │
│2 │汪珈嬿│98年12月2 日│1000元。  │吳春蘭（│            │
│  │      │，在花蓮縣光│          │由檢察官│            │
│  │      │復鄉南富村建│          │另為緩起│            │
│  │      │國路2段70之 │          │訴處分）│            │
│  │      │1號吳春蘭住 │          │        │            │
│  │      │處。        │          │        │            │
├─┼───┼──────┼─────┼────┤            │
│3 │汪珈嬿│98年11月下旬│1000元。  │吳桂花（│            │
│  │      │某日，在花蓮│          │由檢察官│            │
│  │      │縣光復鄉南富│          │另為不起│            │
│  │      │村西富路46號│          │訴處分）│            │
│  │      │吳桂花住處。│          │        │            │
├─┼───┼──────┼─────┼────┤            │
│4 │汪珈嬿│98年12月上旬│1000元。  │曹德山（│            │
│  │      │某日，在花蓮│          │由檢察官│            │
│  │      │縣光復鄉南富│          │另為緩起│            │
│  │      │村建國路2段 │          │訴處分）│            │
│  │      │64號曹德山住│          │        │            │
│  │      │處。        │          │        │            │
├─┼───┼──────┼─────┼────┤            │
│5 │汪珈嬿│98年11月30日│1000元。  │陳炳松（│            │
│  │      │，在花蓮縣光│          │由檢察官│            │
│  │      │復鄉南富村西│          │另為緩起│            │
│  │      │富路59之1號 │          │訴處分）│            │
│  │      │陳炳松住處。│          │        │            │
├─┼───┼──────┼─────┼────┤            │
│6 │汪珈嬿│98年12月上旬│1000元。  │陳金花（│            │
│  │      │某日，在花蓮│          │由檢察官│            │
│  │      │縣光復鄉南富│          │另為不起│            │
│  │      │村建國路2段 │          │訴）    │            │
│  │      │61號陳金花住│          │        │            │
│  │      │處。        │          │        │            │
├─┼───┼──────┼─────┼────┤            │
│7 │汪珈嬿│98年11月30日│1000元。  │陳金隆（│            │
│  │      │在花蓮縣光復│          │由檢察官│            │
│  │      │鄉南富村西富│          │另為緩起│            │
│  │      │路55號陳金隆│          │訴處分）│            │
│  │      │住處。      │          │        │            │
├─┼───┼──────┼─────┼────┤            │
│8 │汪珈嬿│98年11月下旬│1000元。  │王美菊（│            │
│  │      │某日，在花蓮│          │由檢察官│            │
│  │      │縣光復鄉王美│          │另為緩起│            │
│  │      │菊之姊王美蘭│          │訴處分）│            │
│  │      │住處。      │          │        │            │
├─┼───┼──────┼─────┼────┤            │
│9 │汪珈嬿│98年12月1日 │1000元。  │林寶鳳（│            │
│  │      │，在花蓮縣光│          │由檢察官│            │
│  │      │復鄉南富村建│          │另為緩起│            │
│  │      │國路2 段60號│          │訴處分）│            │
│  │      │林寶鳳住處。│          │        │            │
├─┼───┼──────┼─────┼────┤            │
│10│汪珈嬿│98年12月3日 │1000元。  │吳佩蓮（│            │
│  │      │，在花蓮縣光│          │由檢察官│            │
│  │      │復鄉南富村活│          │另為緩起│            │
│  │      │動中心。    │          │訴處分）│            │
├─┼───┼──────┼─────┼────┤            │
│11│汪珈嬿│98年12月3 日│1000元。  │林燕秋（│            │
│  │      │，在花蓮縣光│          │由檢察官│            │
│  │      │復鄉南富村建│          │另為緩起│            │
│  │      │國路2段74巷 │          │訴處分）│            │
│  │      │2號林燕秋住 │          │        │            │
│  │      │處。        │          │        │            │
├─┼───┼──────┼─────┼────┤            │
│12│汪珈嬿│98年12月某日│1000元。  │汪玉英（│            │
│  │      │，在花蓮縣光│          │由檢察官│            │
│  │      │復鄉南富村建│          │另為不起│            │
│  │      │國路2段62號 │          │訴處分）│            │
│  │      │汪玉英住處。│          │        │            │
├─┼───┼──────┼─────┼────┤            │
│13│汪珈嬿│98年12月3日 │1000元。  │孫月妹（│            │
│  │      │，在花蓮縣光│          │由檢察官│            │
│  │      │復鄉南富村建│          │另為不起│            │
│  │      │國路2段71號 │          │訴處分）│            │
│  │      │孫月妹住處。│          │        │            │
├─┼───┼──────┼─────┼────┤            │
│14│汪珈嬿│98年12月上旬│1000元。  │林租伊（│            │
│  │      │某日，在花蓮│          │由檢察官│            │
│  │      │縣光復鄉南富│          │另為緩起│            │
│  │      │村建國路2段 │          │訴處分）│            │
│  │      │18巷11號林租│          │        │            │
│  │      │伊住處。    │          │        │            │
├─┴───┴──────┴─────┴────┴──────┤
│王維茂共交付汪珈嬿55000元，汪珈嬿期約賄賂14000元，其餘41000 │
│元為預備行賄之賄賂（55000元均已扣案如附表六編號8）。        │
└──────────────────────────────┘
  (三)王維茂經由陳玉妹共同交付賄賂部分（南富村）
┌─┬───┬──────┬─────┬────┬──────┐
│編│交付賄│   時  間   │賄賂金額（│受賄人  │  所犯法條  │
│號│賂之人│   地  點   │新臺幣）  │        │            │
├─┼───┼──────┼─────┼────┼──────┤
│1 │陳玉妹│98年12月上旬│1000元。  │曾玉妹（│公職人員選舉│
│  │      │某日，在花蓮│          │由檢察官│罷免法第99條│
│  │      │縣光復鄉南富│          │另為緩起│第1項之交付 │
│  │      │村中正路2段 │          │訴處分）│賄賂罪      │
│  │      │148之1號陳玉│          │        │            │
│  │      │妹住處。    │          │        │            │
├─┼───┼──────┼─────┼────┤            │
│2 │陳玉妹│98年12月上旬│1000元。  │萬福旺（│            │
│  │      │某日，在花蓮│          │由檢察官│            │
│  │      │縣光復鄉南富│          │另為不起│            │
│  │      │村中正路2段 │          │訴處分）│            │
│  │      │148之1號陳玉│          │        │            │
│  │      │妹住處。    │          │        │            │
├─┴───┴──────┴─────┴────┴──────┤
│王維茂交付陳玉妹17000元，陳玉妹交付賄賂2000元，其餘15000 元 │
│為預備行賄之賄賂（17000元均已扣案如附表六編號9）。          │
└──────────────────────────────┘
  (四)王維茂經由李阿嬌共同交付賄賂部分（南富村）：
┌─┬───┬──────┬─────┬────┬──────┐
│編│交付賄│  時  間    │賄賂金額（│受賄人  │  所犯法條  │
│號│賂之人│  地  點    │新臺幣）  │        │            │
├─┼───┼──────┼─────┼────┼──────┤
│1 │李阿嬌│98年12月2日 │1000元。  │羅月英（│公職人員選舉│
│  │      │，在花蓮縣光│          │由檢察官│罷免法第99條│
│  │      │復鄉南富村富│          │另為緩起│第1項之交付 │
│  │      │田二街2號羅 │          │訴處分）│賄賂罪      │
│  │      │月英住處。  │          │        │            │
├─┼───┼──────┼─────┼────┤            │
│2 │李阿嬌│98年12月3日 │1000元。  │萬榮祿（│            │
│  │      │，在花蓮縣光│          │由檢察官│            │
│  │      │復鄉南富村富│          │另為緩起│            │
│  │      │田二街10號萬│          │訴處分）│            │
│  │      │榮祿住處。  │          │        │            │
├─┴───┴──────┴─────┴────┴──────┤
│王維茂交付李阿嬌23000元，李阿嬌交付賄賂2000元，其餘21000 元 │
│為預備行賄之賄賂（23000元均已扣案如附表六編號10）。         │
└──────────────────────────────┘
  (五)王維茂經由林春梅共同交付賄賂部分（南富村）：
┌─┬───┬──────┬─────┬────┬──────┐
│編│交付賄│  時  間    │賄賂金額  │受賄人  │  所犯法條  │
│號│賂之人│  地  點    │（新臺幣）│        │            │
├─┼───┼──────┼─────┼────┼──────┤
│1 │林春梅│98年12月上旬│1000元。  │林永昌（│公職人員選舉│
│  │      │某日，在花蓮│          │由檢察官│罷免法第99條│
│  │      │縣光復鄉南富│          │另為緩起│第1項之交付 │
│  │      │村富愛街5號 │          │訴處分）│賄賂罪      │
│  │      │林永昌住處。│          │        │            │
├─┼───┼──────┼─────┼────┤            │
│2 │林春梅│98年12月上旬│1000元。  │曾敬香（│            │
│  │      │某日，在花蓮│          │由檢察官│            │
│  │      │縣光復鄉南富│          │另為不起│            │
│  │      │村富田三街12│          │訴處分）│            │
│  │      │號曾敬香住處│          │        │            │
│  │      │。          │          │        │            │
├─┼───┼──────┼─────┼────┤            │
│3 │林春梅│98年12月上旬│1000元。  │林金花（│            │
│  │      │某日，在花蓮│          │由檢察官│            │
│  │      │縣光復鄉南富│          │另為不起│            │
│  │      │村富田三街2 │          │訴處分）│            │
│  │      │號林金花住處│          │        │            │
│  │      │。          │          │        │            │
├─┴───┴──────┴─────┴────┴──────┤
│王維茂交付林春梅8000元。林春梅交付賄賂3000元，其餘5000元為預│
│備賄行賄之賄賂（8000元均已扣案如附表六編號11）。            │
└──────────────────────────────┘
  (六)王維茂經由曾金山共同期約賄賂部分（南富村）：
┌─┬───┬──────┬─────┬────┬──────┐
│編│期約賄│ 時  間地   │期約賄賂金│期約賄賂│  所犯法條  │
│號│賂之人│ 點         │額（新臺幣│對象    │            │
│  │      │            │）        │        │            │
├─┼───┼──────┼─────┼────┼──────┤
│1 │曾金山│98年12月某日│1000元。  │楊成功（│公職人員選舉│
│  │      │，在花蓮縣光│          │由檢察官│罷免法第99條│
│  │      │復鄉南富村中│          │另為緩起│第1項之期約 │
│  │      │正路2段104號│          │訴處分）│賄賂罪      │
│  │      │楊成功住處。│          │        │            │
│  │      │            │          │        │            │
├─┼───┼──────┼─────┼────┤            │
│2 │曾金山│98年12月某日│1000元。  │楊淑院（│            │
│  │      │，在花蓮縣光│          │由檢察官│            │
│  │      │復鄉南富村中│          │另為緩起│            │
│  │      │正路2段102號│          │訴處分）│            │
│  │      │楊淑院住處。│          │        │            │
│  │      │            │          │        │            │
├─┼───┼──────┼─────┼────┤            │
│3 │曾金山│98年12月某日│1000元。  │黃春美（│            │
│  │      │，在花蓮縣光│          │由檢察官│            │
│  │      │復鄉南富村建│          │另為緩起│            │
│  │      │國路2段111之│          │訴處分）│            │
│  │      │2 號黃春美住│          │        │            │
│  │      │處。        │          │        │            │
│  │      │            │          │        │            │
├─┼───┼──────┼─────┼────┤            │
│4 │曾金山│98年12月某日│1000元。  │王莉萍（│            │
│  │      │，在花蓮縣光│          │由檢察官│            │
│  │      │復鄉南富村建│          │另為緩起│            │
│  │      │國路2段111之│          │訴處分）│            │
│  │      │3 號王莉萍住│          │        │            │
│  │      │處。        │          │        │            │
│  │      │            │          │        │            │
├─┴───┴──────┴─────┴────┴──────┤
│王維茂交付曾金山25000元，曾金山期約賄賂4000元，其餘21000元為│
│預備行賄之賄賂（25000元均已扣案如附表六編號12）。           │
└──────────────────────────────┘
  (七)王維茂經由鄭新春共同預備賄賂部分（南富村）：
┌─┬───┬────┬──────┬────────────┐
│編│預備賂│ 時  間 │預備賄賂金額│  所犯法條              │
│號│賄之人│ 地  點 │（新臺幣）  │                        │
├─┼───┼────┼──────┼────────────┤
│  │鄭新春│尚未著手│18000元     │公職人員選舉罷免法第99條│
│  │      │        │            │第2項之預備犯第1項之行賄│
│  │      │        │            │罪                      │
├─┴───┴────┴──────┴────────────┤
│王維茂交付18000元給鄭新春，預備對有投票權人行求、期約或交付 │
│賄賂，鄭新春尚未著手（18000元已扣案如附表六編號13）。       │
└──────────────────────────────┘
附表四：西富村部分：
  (一)鄭阿長交付賄賂部分（西富村）：
┌─┬───┬─────┬───────┬───┬──────┐
│編│交付賄│ 時  間   │  賄賂金額    │受賄人│  所犯法條  │
│號│賂之人│ 地  點   │ （新臺幣）   │      │            │
│  │      │          │              │      │            │
├─┼───┼─────┼───────┼───┼──────┤
│1 │鄭阿長│98年11月30│2000元。      │曾金花│鄭阿長：    │
│  │      │日某時許，│（含曾金花及其│      │公職人員選舉│
│  │      │在花蓮縣光│父部分，由曾金│      │罷免法第99條│
│  │      │復鄉西富村│花允諾並收受，│      │第1 項之交付│
│  │      │富愛街75號│惟曾金花尚未轉│      │賄賂罪。    │
│  │      │曾金花住處│交其父。）    │      │            │
│  │      │。        │              │      │            │
├─┼───┼─────┼───────┼───┤            │
│2 │鄭阿長│同上      │2000元        │鄭美妹│            │
│  │      │          │（曾金花之母鄭│曾天賜│            │
│  │      │          │美妹、兄曾天賜│（由檢│            │
│  │      │          │部分，由曾金花│察官另│            │
│  │      │          │代為收受並已轉│為不起│            │
│  │      │          │交予鄭美妹、曾│訴、緩│            │
│  │      │          │天賜。）      │起訴處│            │
│  │      │          │              │分）  │            │
├─┴───┴─────┴───────┴───┴──────┤
│4000元賄賂已扣案（如附表六編號14、15、16）。                │
└──────────────────────────────┘
  (二)鄭阿長經由范沼瀿、彭蘭香夫婦共同交付賄賂部分：
┌─┬───┬──────┬─────┬────┬──────┐
│編│交付賄│ 時  間     │賄賂金額  │受賄人  │  所犯法條  │
│號│賂之人│ 地  點     │（新臺幣）│        │            │
├─┼───┼──────┼─────┼────┼──────┤
│1 │范沼瀿│98年11月30日│1000元。│張茂堂  │范沼瀿、彭蘭│
│  │彭蘭香│18時許，在花│          │        │香：        │
│  │      │蓮縣光復鄉西├─────┼────┤公職人員選舉│
│  │      │富村中正路2 │1000元。│張茂旺（│罷免法第99條│
│  │      │段2巷8號張茂│（張茂堂之│由檢察官│第1項之交付 │
│  │      │堂住處。    │弟張茂旺部│另為不起│賄賂罪      │
│  │      │            │分，由張茂│訴處分）│            │
│  │      │            │堂代為收受│        │            │
│  │      │            │並轉交張茂│        │            │
│  │      │            │旺）      │        │            │
├─┼───┼──────┼─────┼────┤            │
│2 │范沼瀿│98年11月30日│2000元。│張茂盛、│            │
│  │彭蘭香│19時許，在花│          │林綢妹（│            │
│  │      │蓮縣光復鄉西│          │均由檢察│            │
│  │      │富村中正路2 │          │官另為不│            │
│  │      │段2巷13號張 │          │起訴處分│            │
│  │      │茂盛與林綢妹│          │）      │            │
│  │      │住處。      │          │        │            │
├─┼───┼──────┼─────┼────┤            │
│3 │范沼瀿│98年12月5日 │2000元。  │范孟嘗（│            │
│  │彭蘭香│投票前某日下│（含范孟嘗│由檢察官│            │
│  │      │午某時許，在│及不知情之│另為不起│            │
│  │      │花蓮縣光復鄉│范孟嘗之母│訴處分）│            │
│  │      │西富村中正路│黃瑞香，計│        │            │
│  │      │2段2巷11號范│2名投票權 │        │            │
│  │      │孟嘗住處。  │人，由范孟│        │            │
│  │      │            │嘗允諾並收│        │            │
│  │      │            │受賄賂，惟│        │            │
│  │      │            │尚未轉交黃│        │            │
│  │      │            │瑞香。）  │        │            │
├─┼───┼──────┼─────┼────┤            │
│4 │范沼瀿│98年11月30日│2000元。│黃秀蘭  │            │
│  │彭蘭香│18時許，在花│（含黃秀蘭│        │            │
│  │      │蓮縣光復鄉西│及其不知情│        │            │
│  │      │富村中正路2 │之夫楊成富│        │            │
│  │      │段15號黃秀蘭│計2名投票 │        │            │
│  │      │住處。      │權人，由黃│        │            │
│  │      │            │秀蘭允諾並│        │            │
│  │      │            │收受之，惟│        │            │
│  │      │            │尚未轉交楊│        │            │
│  │      │            │成富。）  │        │            │
│  │      │            ├─────┼────┤            │
│  │      │            │2000元  │楊開富、│            │
│  │      │            │（楊開富、│鍾政妹（│            │
│  │      │            │鍾政妹部分│均由檢察│            │
│  │      │            │，由黃秀蘭│官另為不│            │
│  │      │            │代為收受並│起訴處分│            │
│  │      │            │轉交。）  │）      │            │
├─┼───┼──────┼─────┼────┤            │
│5 │范沼瀿│98年12月1日 │4000元。  │鄧寶俊（│            │
│  │彭蘭香│上午6時許， │（每票1000│由檢察官│            │
│  │      │在花蓮縣光復│元，含鄧寶│另為緩起│            │
│  │      │鄉西富村中正│俊之母、妻│訴處分）│            │
│  │      │路2段4巷6號 │、弟，共計│        │            │
│  │      │鄧寶俊住處  │4名投票權 │        │            │
│  │      │。          │人，由鄧寶│        │            │
│  │      │            │俊收受賄賂│        │            │
│  │      │            │）        │        │            │
├─┴───┴──────┴─────┴────┴──────┤
│鄭阿長交付范沼瀿18000元，范沼瀿、彭蘭香交付賄賂14000元，其餘│
│4000元為預備行賄之賄賂（18000元均已扣案，如附表六編號17至26 │
│）。                                                        │
└──────────────────────────────┘
  (三)鄭阿長經由曾金滿共同預備賄賂部分（西富村）：
┌─┬───┬─────┬──────┬───────────┐
│編│預備行│  時  間  │預備賄賂金額│  所犯法條            │
│號│賄之人│  地  點  │（新臺幣）  │                      │
├─┼───┼─────┼──────┼───────────┤
│  │曾金滿│鄭阿長交付│40000元。   │鄭阿長：公職人員選舉罷│
│  │      │40000元與 │            │免法第99條第2項之預備 │
│  │      │曾金滿，預│            │犯第1項之行賄罪。     │
│  │      │備對有投票│            │曾金滿（由檢察官另為不│
│  │      │權人期約或│            │起訴處分）。          │
│  │      │交付賄賂，│            │                      │
│  │      │曾金滿尚未│            │                      │
│  │      │著手。    │            │                      │
├─┴───┴─────┴──────┴───────────┤
│曾金滿所收受預備行賄之4萬元已扣案（如附表六編號28）。       │
└──────────────────────────────┘
附表五：北富村部分
  (一)李世昌交付賄賂部分：
┌─┬───┬─────┬───────┬────┬─────┐
│編│交付賄│  時  間  │  賄賂金額    │ 受賄人 │所犯法條  │
│號│賂之人│  地  點  │ （新臺幣）   │        │          │
├─┼───┼─────┼───────┼────┼─────┤
│1 │李世昌│98年11月底│6000元。      │王詩嬪（│公職人員選│
│  │      │某日19時許│（含王詩嬪及其│由檢察官│舉罷免法第│
│  │      │，在花蓮縣│戶內不知情之家│另為緩起│99條第1項 │
│  │      │萬榮加油站│人，計6 名投票│訴處分）│之交付賄賂│
│  │      │。        │權人，由王詩嬪│        │罪        │
│  │      │          │允諾並收受賄賂│        │          │
│  │      │          │，惟王詩嬪尚未│        │          │
│  │      │          │告知亦未轉交家│        │          │
│  │      │          │人。）        │        │          │
├─┼───┼─────┼───────┼────┤          │
│2 │李世昌│98年11月中│6000元。      │徐壽鞠（│          │
│  │      │旬某日晚上│（含徐壽鞠及  │由檢察官│          │
│  │      │20時許，在│其戶內不知情  │另為緩起│          │
│  │      │花蓮縣光復│之家人，計6   │訴處分）│          │
│  │      │鄉北富村富│名投票權人，  │        │          │
│  │      │田二街75號│由徐壽鞠允諾  │        │          │
│  │      │徐壽鞠住處│並收受賄賂，  │        │          │
│  │      │。        │惟徐壽鞠尚未  │        │          │
│  │      │          │告知亦未轉交  │        │          │
│  │      │          │家人。）      │        │          │
├─┼───┼─────┼───────┼────┤          │
│3 │李世昌│98年11月底│4000元。      │王月雲（│          │
│  │      │某日21許，│（含王月雲及戶│由檢察官│          │
│  │      │在花蓮縣光│內不知情之家人│另為緩起│          │
│  │      │復鄉北富村│，計4 名投票權│訴處分）│          │
│  │      │富田二街69│人，由王月雲允│        │          │
│  │      │巷5號李世 │諾並收受賄賂，│        │          │
│  │      │昌住處。  │惟王月雲尚未告│        │          │
│  │      │          │知亦未轉交家人│        │          │
│  │      │          │。）          │        │          │
├─┼───┼─────┼───────┼────┤          │
│4 │李世昌│98年11月底│2000元。      │劉豐春（│          │
│  │      │某日中午某│（含劉豐春及戶│由檢察官│          │
│  │      │時許，在花│內不知情之房客│另為緩起│          │
│  │      │蓮縣光復鄉│林清蘭1 人，計│訴處分）│          │
│  │      │北富村富田│2 名投票權人，│        │          │
│  │      │二街69巷5 │由劉豐春允諾並│        │          │
│  │      │號李世昌住│收受賄賂，惟劉│        │          │
│  │      │處。      │豐春尚未告知亦│        │          │
│  │      │          │未轉交林清蘭。│        │          │
│  │      │          │）            │        │          │
├─┼───┼─────┼───────┼────┤          │
│5 │李世昌│98年11月底│4000元。      │萬麗花（│          │
│  │      │某日中午某│（含萬麗花及戶│由檢察官│          │
│  │      │時許，在花│內不知情之家人│另為緩起│          │
│  │      │蓮縣光復鄉│3人，計4名投票│訴處分）│          │
│  │      │北富村富田│權人，由萬麗花│        │          │
│  │      │二街69巷12│允諾並收受賄賂│        │          │
│  │      │號萬麗花住│，惟萬麗花尚未│        │          │
│  │      │處。      │告知亦未轉交家│        │          │
│  │      │          │人。）        │        │          │
├─┼───┼─────┼───────┼────┤          │
│6 │李世昌│98年12月1 │2000元。      │陳榮富（│          │
│  │      │日上午8時 │（含陳榮富及其│由檢察官│          │
│  │      │許，在花蓮│不知情之妻，計│另為不起│          │
│  │      │縣光復鄉北│2名投票權人， │訴處分）│          │
│  │      │富村富田二│由陳榮富允諾並│        │          │
│  │      │街69巷13號│收受賄賂，惟陳│        │          │
│  │      │陳榮富住處│榮富尚未告知亦│        │          │
│  │      │。        │未轉交家人。）│        │          │
├─┼───┼─────┼───────┼────┤          │
│7 │李世昌│98年12月5 │3000元。      │林金妹（│          │
│  │      │日投票前某│（含林金妹及戶│由檢察官│          │
│  │      │日上午8時 │內不知情之家人│另為不起│          │
│  │      │許，在花蓮│2人，計3名投票│訴處分）│          │
│  │      │縣光復鄉北│權人，由林金妹│        │          │
│  │      │富村富田二│允諾並收受賄賂│        │          │
│  │      │街69巷7號 │，惟林金妹尚未│        │          │
│  │      │林金妺住處│告知亦未轉交家│        │          │
│  │      │。        │人。）        │        │          │
├─┼───┼─────┼───────┼────┤          │
│8 │李世昌│98年11月底│3000元。      │徐春英（│          │
│  │      │某日上午8 │（含徐春英及戶│由檢察官│          │
│  │      │時許，在花│內不知情之家人│另為不起│          │
│  │      │蓮縣光復鄉│，計3 名投票權│訴處分）│          │
│  │      │北富村富田│人，由徐春英允│        │          │
│  │      │二街69巷6 │諾並收受賄賂，│        │          │
│  │      │號徐春英住│惟徐春英尚未告│        │          │
│  │      │處。      │知亦未轉交家人│        │          │
│  │      │          │。）          │        │          │
├─┼───┼─────┼───────┼────┤          │
│9 │李世昌│98年11月底│2000元。      │蕭金龍（│          │
│  │      │某日中午12│（含蕭金龍及其│由檢察官│          │
│  │      │時許，在花│不知情之弟，計│另為緩起│          │
│  │      │蓮縣光復鄉│2名投票權人， │訴處分）│          │
│  │      │北富村富田│由蕭金龍允諾並│        │          │
│  │      │二街17號蕭│收受賄賂，惟蕭│        │          │
│  │      │金龍住處。│金龍尚未告知亦│        │          │
│  │      │          │未轉交其弟。）│        │          │
├─┼───┼─────┼───────┼────┤          │
│10│李世昌│98年11月底│5000元。      │孫玉英（│          │
│  │      │某日中午12│（含孫玉英及戶│由檢察官│          │
│  │      │時許，在花│內不知情之家人│另為緩起│          │
│  │      │蓮縣光復鄉│4人，計5名投票│訴處分）│          │
│  │      │北富村富田│權人，由孫玉英│        │          │
│  │      │二街69巷3 │允諾並收受賄賂│        │          │
│  │      │號孫玉英住│，惟尚未告知亦│        │          │
│  │      │處。      │未轉交家人。）│        │          │
├─┼───┼─────┼───────┼────┤          │
│11│李世昌│98年11月29│7000元。      │林高名（│          │
│  │      │日或30日20│（含林高名及戶│由檢察官│          │
│  │      │時許，在花│內不知情之家人│另為緩起│          │
│  │      │蓮縣光復鄉│6名，共7名投票│訴處分）│          │
│  │      │北富村富田│權人，由林高名│        │          │
│  │      │二街69巷5 │允諾並收受賄賂│        │          │
│  │      │號李世昌住│，惟林高名尚未│        │          │
│  │      │處。      │告知亦未轉交家│        │          │
│  │      │          │人。）        │        │          │
├─┼───┼─────┼───────┼────┤          │
│12│李世昌│98年11月30│10000元。     │陳春香（│          │
│  │      │日上午8時 │（含陳春香及其│由檢察官│          │
│  │      │許，在花蓮│戶內不知情之家│另為緩起│          │
│  │      │縣光復鄉北│人9人，計10名 │訴處分）│          │
│  │      │富村富田一│投票權人，由陳│        │          │
│  │      │街54巷8號 │春香允諾並收受│        │          │
│  │      │陳春香住處│賄賂，惟陳春香│        │          │
│  │      │。        │尚未告知亦未轉│        │          │
│  │      │          │交家人。）    │        │          │
├─┼───┼─────┼───────┼────┤          │
│13│李世昌│98年11月29│8000元。      │羅美娟（│          │
│  │      │日晚上20時│（含羅美娟及戶│由檢察官│          │
│  │      │在花蓮縣光│內不知情之家人│另為緩起│          │
│  │      │復鄉北富村│7人，計8名投票│訴處分）│          │
│  │      │富田二街69│權人，由羅美娟│        │          │
│  │      │巷5號李世 │允諾並收受賄賂│        │          │
│  │      │昌住處。  │，惟羅美娟尚未│        │          │
│  │      │          │告知亦未轉交家│        │          │
│  │      │          │人。）        │        │          │
├─┴───┴─────┴───────┴────┴─────┤
│1.上開合計62000元已扣案（如附表六編號30至42）。             │
│2.李裕煌、李對妹交付李世昌40萬元，扣除如附表五(一)至(七)合計23萬│
│  6000元（均已扣案），另16萬4000元為預備之賄賂，其中李世昌提│
│  出8000元扣案（如附表六編號29），尚有15萬6000元未扣案。    │
└──────────────────────────────┘
  (二)李世昌經由曾玉英共同交付賄賂部分（北富村）：
┌─┬───┬──────┬──────┬────┬─────┐
│編│交付賄│  時  間    │交付賄賂金額│ 受賄人 │ 所犯法條 │
│號│賂之人│  地  點    │（新臺幣）  │        │          │
├─┼───┼──────┼──────┼────┼─────┤
│1 │曾玉英│98年12月1日 │1000元。    │劉清順（│公職人員選│
│  │      │17時許，在花│            │由檢察官│舉罷免法第│
│  │      │蓮縣光復鄉北│            │另為不起│99條第1項 │
│  │      │富村光豐路10│            │訴處分）│之交付賄賂│
│  │      │號劉清順住處│            │        │罪        │
│  │      │。          │            │        │          │
├─┼───┼──────┼──────┼────┤          │
│2 │曾玉英│98年11月底某│1000元。    │簡彩蓮（│          │
│  │      │時許，在花蓮│            │由檢察官│          │
│  │      │縣光復鄉北富│            │另為緩起│          │
│  │      │村光豐路24號│            │訴處分）│          │
│  │      │簡彩蓮住處。│            │        │          │
├─┼───┼──────┼──────┼────┤          │
│3 │曾玉英│98年12月3日 │1000元。    │陳金英（│          │
│  │      │上午7時許， │            │由檢察官│          │
│  │      │在花蓮縣光復│            │另為不起│          │
│  │      │鄉北富村光豐│            │訴處分）│          │
│  │      │路19號陳金英│            │        │          │
│  │      │住處。      │            │        │          │
├─┼───┼──────┼──────┼────┤          │
│4 │曾玉英│98年12月3日 │1000元。    │陳玉蘭（│          │
│  │      │某日時許，在│            │由檢察官│          │
│  │      │花蓮縣光復鄉│            │另為不起│          │
│  │      │西富村中正路│            │訴處分）│          │
│  │      │2段72巷26號 │            │        │          │
│  │      │陳玉蘭住處。│            │        │          │
├─┼───┼──────┼──────┼────┤          │
│5 │曾玉英│98年12月2日 │2000元。    │楊阿金（│          │
│  │      │12時許，在花│（含楊阿金及│由檢察官│          │
│  │      │蓮縣光復鄉北│其不知情之兄│另為不起│          │
│  │      │富村光豐路17│楊金福，計2 │訴處分）│          │
│  │      │號楊阿金住處│名投票權人，│        │          │
│  │      │。          │由楊阿金允諾│        │          │
│  │      │            │並收受賄賂，│        │          │
│  │      │            │惟楊阿金尚未│        │          │
│  │      │            │告知亦未轉交│        │          │
│  │      │            │楊金福。）  │        │          │
├─┼───┼──────┼──────┼────┤          │
│6 │曾玉英│98年12月1日 │2000元。    │陳惠美（│          │
│  │      │中午某時，在│（含陳惠美及│由檢察官│          │
│  │      │花蓮縣光復鄉│其不知情之子│另為不起│          │
│  │      │北富村光豐路│林山寶，計2 │訴處分）│          │
│  │      │14號陳惠美住│名投票權人，│        │          │
│  │      │處。        │由陳惠美允諾│        │          │
│  │      │            │並收受賄款，│        │          │
│  │      │            │惟陳惠美尚未│        │          │
│  │      │            │告知及轉交林│        │          │
│  │      │            │山寶。）    │        │          │
├─┼───┼──────┼──────┼────┤          │
│7 │曾玉英│98年11月30日│2000元。    │李蘭花（│          │
│  │      │上午8時許， │（含李蘭花及│由檢察官│          │
│  │      │在花蓮縣光復│其夫張進福，│另為不起│          │
│  │      │鄉北富村光豐│計2名投票權 │訴處分）│          │
│  │      │路24號李蘭花│人，由李蘭花│        │          │
│  │      │住處。      │允諾並收受賄│        │          │
│  │      │            │賂，惟尚未轉│        │          │
│  │      │            │交張進福。）│        │          │
├─┼───┼──────┼──────┼────┤          │
│8 │曾玉英│98年12月2日 │2000元。    │汪玉蘭（│          │
│  │      │某時許，在花│（含汪玉蘭及│由檢察官│          │
│  │      │蓮縣光復鄉富│其夫陳清秀，│另為不起│          │
│  │      │田二街46號汪│計2名投票權 │訴處分）│          │
│  │      │玉蘭住處。  │人，由汪玉蘭│        │          │
│  │      │            │允諾並收受賄│        │          │
│  │      │            │賂，惟尚未轉│        │          │
│  │      │            │交陳清秀。）│        │          │
├─┴───┴──────┴──────┴────┴─────┤
│李世昌交付曾玉英32000元，曾玉英交付賄賂計12000元，其餘20000 │
│元為共同預備行賄之賄賂（320000元已扣案如附表六編號27、45至│
│52）。                                                      │
└──────────────────────────────┘
  (三)李世昌經由汪文光共同期約賄賂部分（北富村）：
┌─┬───┬───────┬─────┬────┬─────┐
│編│期約賄│  時  間      │期約賄賂金│期約對象│所犯法條  │
│號│賂之人│  地  點      │額        │        │          │
│  │      │              │（新臺幣）│        │          │
├─┼───┼───────┼─────┼────┼─────┤
│1 │汪文光│98年12月5日前 │ 1000元。 │林阿枝（│公職人員選│
│  │      │某日某時許，在│          │由檢察官│舉罷免法第│
│  │      │花蓮縣光復鄉北│          │另為不起│99條第1項 │
│  │      │富村光豐路11號│          │訴處分）│之期約賄賂│
│  │      │林阿枝住處。  │          │        │罪        │
├─┼───┼───────┼─────┼────┤          │
│2 │汪文光│98年12月5日前 │1000元。  │林阿生（│          │
│  │      │某日某時許，在│          │由檢察官│          │
│  │      │花蓮縣光復鄉光│          │另為不起│          │
│  │      │豐路7 號林阿生│          │訴處分）│          │
│  │      │住處。        │          │        │          │
├─┼───┼───────┼─────┼────┤          │
│3 │汪文光│98年12月5日前 │1000元。  │楊新妹  │          │
│  │      │某日某時許，在│          │（由檢察│          │
│  │      │花蓮縣光復鄉北│          │官另為不│          │
│  │      │富村富田二街  │          │起訴處分│          │
│  │      │69巷15號楊新妹│          │）      │          │
│  │      │住處。        │          │        │          │
├─┼───┼───────┼─────┼────┤          │
│4 │汪文光│98年12月4日18 │1000元。  │林春英  │          │
│  │      │時30分許，在花│          │（由檢察│          │
│  │      │蓮縣光復鄉北富│          │官另為緩│          │
│  │      │村富田二街69巷│          │起訴處分│          │
│  │      │15之1號林春英 │          │）      │          │
│  │      │住處。        │          │        │          │
├─┼───┼───────┼─────┼────┤          │
│5 │汪文光│98年12月4日18 │1000元。  │蕭金龍  │          │
│  │      │至19時許，在花│          │（由檢察│          │
│  │      │蓮縣光復鄉北富│          │官另為緩│          │
│  │      │村富田二街17號│          │起訴處分│          │
│  │      │蕭金龍住處。  │          │）      │          │
├─┴───┴───────┴─────┴────┴─────┤
│李世昌交付汪文光6000元，汪文光期約賄賂5000元，其餘1000元為預│
│備行賄之賄賂（6000元均已扣案如附表六編號53）。              │
└──────────────────────────────┘
  (四)李世昌經由王四郎共同交付賄賂部分（北富村）：
┌─┬───┬──────┬─────┬────┬──────┐
│編│交付賄│  時  間    │賄賂金額  │ 受賄人 │所犯法條    │
│號│賂之人│  地  點    │（新臺幣）│        │            │
├─┼───┼──────┼─────┼────┼──────┤
│1 │王四郎│98年12月2 日│1000元。  │林愛玉  │公職人員選舉│
│  │      │某時，在花蓮│          │（由檢察│罷免法第99條│
│  │      │縣光復鄉北富│          │官另為不│第1項之交付 │
│  │      │村富田二街69│          │起訴處分│賄賂罪      │
│  │      │巷2號林愛玉 │          │）      │            │
│  │      │住處。      │          │        │            │
├─┼───┼──────┼─────┼────┤            │
│2 │王四郎│98年12月3日 │1000元。  │吳政德  │            │
│  │      │上午某時，在│          │（由檢察│            │
│  │      │花蓮縣光復鄉│          │官另為不│            │
│  │      │北富村富田二│          │起訴處分│            │
│  │      │街69巷10號吳│          │）      │            │
│  │      │政德住處。  │          │        │            │
├─┴───┴──────┴─────┴────┴──────┤
│李世昌交付王四郎4000元，王四郎交付賄賂2000元，另2000元為預備│
│行賄之賄賂（4000元均已扣案如附表六編號43）。                │
└──────────────────────────────┘
  (五)李世昌經由萬仁義共同期約賄賂部分（北富村）：
┌─┬───┬──────┬─────┬────┬─────┐
│編│期約賄│  時  間    │期約賄賂金│期約對象│所犯法條  │
│號│賂之人│  地  點    │額        │        │          │
│  │      │            │（新臺幣）│        │          │
├─┼───┼──────┼─────┼────┼─────┤
│1 │萬仁義│98年12月1日 │1000元。  │石萬玉金│公職人員選│
│  │      │或2日某時許 │          │（由檢察│舉罷免法第│
│  │      │，在花蓮縣光│          │官另為不│99條第1項 │
│  │      │復鄉北富村中│          │起訴處分│之期約賄賂│
│  │      │正路2段65巷 │          │）      │罪        │
│  │      │3號石萬玉金 │          │        │          │
│  │      │住處門口。  │          │        │          │
├─┼───┼──────┼─────┼────┤          │
│2 │萬仁義│98年12月5日 │1000元。  │潘草枝（│          │
│  │      │投票前某日某│          │由檢察官│          │
│  │      │時許，在花蓮│          │另為不起│          │
│  │      │縣光復鄉北富│          │訴處分）│          │
│  │      │村中正路2段 │          │        │          │
│  │      │43 號潘草枝 │          │        │          │
│  │      │住處。      │          │        │          │
├─┼───┼──────┼─────┼────┤          │
│3 │萬仁義│98年12月3日 │1000元。  │鄭春美（│          │
│  │      │17時許，在花│          │由檢察官│          │
│  │      │蓮縣光復鄉北│          │另為緩起│          │
│  │      │富村中正路2 │          │訴處分）│          │
│  │      │段51號鄭春美│          │        │          │
│  │      │住處。      │          │        │          │
├─┴───┴──────┴─────┴────┴─────┤
│李世昌交付萬仁義4000元，萬仁義期約賄賂3000元，其餘1000元為│
│預備行賄之賄賂（4000元已扣案如附表六編號44）。            │
└─────────────────────────────┘
  (六)李世昌經由蘇明清共同期約賄賂部分（北富村）：
┌─┬───┬──────┬──────┬────┬─────┐
│編│期約賄│  時  間    │期約賄賂金額│期約對象│所犯法條及│
│號│賂之人│  地  點    │ （新臺幣） │        │罪名      │
├─┼───┼──────┼──────┼────┼─────┤
│1 │蘇明清│98年11月底某│1000元。    │曾智慧  │公職人員選│
│  │      │日某時許，在│            │（由檢察│舉罷免法第│
│  │      │花蓮縣光復鄉│            │官另為緩│99條第1項 │
│  │      │建國路2段155│            │起訴處分│之期約賄賂│
│  │      │巷8號曾智慧 │            │）      │罪        │
│  │      │住處。      │            │        │          │
├─┴───┴──────┴──────┴────┴─────┤
│李世昌交付蘇明清3000元，蘇明清期約賄賂1000元，另2000元為預備│
│行賄之賄賂（3000元已扣案如附表六編號54）                    │
└──────────────────────────────┘
  (七)李世昌經由孫吉松、李金龍、黃進正共同預備行賄部分（北
  富村）：
┌─┬───┬──────┬─────┬─────┬─────┐
│編│共同預│  時  間    │預備行賄金│共同預備行│所犯法條及│
│號│備行賄│  地  點    │額        │賄之人    │罪名      │
│  │之人  │            │（新臺幣）│          │          │
├─┼───┼──────┼─────┼─────┼─────┤
│1 │李世昌│尚未著手。  │5000元。  │孫吉松    │李世昌、孫│
├─┼───┼──────┼─────┼─────┤吉松：公職│
│2 │李世昌│尚未著手    │49000元。 │李金龍（由│人員選舉罷│
│  │      │            │          │檢察官另為│免法第99條│
│  │      │            │          │緩起處分）│第2項之預 │
├─┼───┼──────┼─────┼─────┤備犯第1項 │
│3 │李世昌│尚未著手    │50000元。 │黃進正（由│之行賄罪  │
│  │      │            │          │檢察官另為│          │
│  │      │            │          │緩起處分）│          │
├─┼───┼──────┼─────┼─────┤          │
│4 │李世昌│尚未著手    │15000元。 │黃浩明（由│          │
│  │      │            │          │檢察官另為│          │
│  │      │            │          │緩起處分）│          │
├─┼───┼──────┼─────┼─────┤          │
│5 │李世昌│尚未著手    │6000元。  │吳秋陽（由│          │
│  │      │            │          │檢察官另為│          │
│  │      │            │          │緩起處分）│          │
├─┴───┴──────┴─────┴─────┴─────┤
│上開預備行賄之賄賂合計12萬5000元均已扣案(附表六編號55至59)。│
└──────────────────────────────┘
  (八)李世昌經由曾進來共同期約賄賂部分（北富村）：
┌─┬───┬───────┬─────┬────┬─────┐
│編│期約賄│  時  間      │期約賄賂金│期約對象│所犯法條  │
│號│賂之人│  地  點      │額        │        │          │
│  │      │              │（新臺幣）│        │          │
├─┼───┼───────┼─────┼────┼─────┤
│1 │曾進來│98年12月5日投 │1000元。  │曾堅正（│公職人員選│
│  │      │票前某日某時許│          │由檢察官│舉罷免法第│
│  │      │，在花蓮縣光復│          │另為不起│99條第1項 │
│  │      │鄉北富村富田二│          │訴處分）│之期約賄賂│
│  │      │街50巷1號曾堅 │          │        │罪        │
│  │      │正住處。      │          │        │          │
├─┼───┼───────┼─────┼────┤          │
│2 │曾進來│98年12月5 日投│1000元。  │羅德生（│          │
│  │      │票前某日某時許│          │由檢察官│          │
│  │      │，在花蓮縣光復│          │另為不起│          │
│  │      │鄉○○村○○路│          │訴處分）│          │
│  │      │2段81巷1號羅德│          │        │          │
│  │      │生住處。      │          │        │          │
├─┼───┼───────┼─────┼────┤          │
│3 │曾進來│98年12月5日投 │1000元。  │李蓮花（│          │
│  │      │票前某日某時許│          │由檢察官│          │
│  │      │，在花蓮縣光復│          │另為緩起│          │
│  │      │鄉○○村○○路│          │訴處分）│          │
│  │      │34巷1號李蓮花 │          │        │          │
│  │      │住處。        │          │        │          │
├─┼───┼───────┼─────┼────┤          │
│4 │曾進來│98年12月4日投 │1000元。  │黃阿英（│          │
│  │      │票前某日某時許│          │由檢察官│          │
│  │      │，在花蓮縣光復│          │另為不起│          │
│  │      │鄉○○村○○路│          │訴處分）│          │
│  │      │36號黃阿英住處│          │        │          │
│  │      │。            │          │        │          │
├─┼───┼───────┼─────┼────┤          │
│5 │曾進來│98年12月5日投 │1000元。  │曾金生（│          │
│  │      │票前某日某時許│          │由檢察官│          │
│  │      │，在花蓮縣光復│          │另為不起│          │
│  │      │鄉○○路○段81 │          │訴處分）│          │
│  │      │巷3號曾金生住 │          │        │          │
│  │      │處。          │          │        │          │
├─┴───┴───────┴─────┴────┴─────┤
│曾進來期約賄賂5000元。                                      │
└──────────────────────────────┘
  (九)李世昌經由蕭美玉共同期約賄賂部分（北富村）：
┌─┬───┬──────┬──────┬────┬─────┐
│編│期約賄│  時  間    │期約賄賂金額│期約對象│所犯法條及│
│號│賂之人│  地  點    │ （新臺幣） │        │罪名      │
├─┼───┼──────┼──────┼────┼─────┤
│1 │蕭美玉│98年10月中旬│1000元。    │蕭美珠  │公職人員選│
│  │      │某日某時，在│            │（由檢察│舉罷免法第│
│  │      │花蓮縣光復鄉│            │官另為緩│99條第1項 │
│  │      │北富村富田二│            │起訴處分│之期約賄賂│
│  │      │街69巷1號蕭 │            │）      │罪        │
│  │      │美玉住處。  │            │        │          │
└─┴───┴──────┴──────┴────┴─────┘
  (十)李世昌經由徐建金共同期約賄賂部分（北富村）：
┌─┬───┬──────┬──────┬────┬─────┐
│編│期約賄│  時  間    │期約賄賂金額│ 期約對 │所犯法條  │
│號│賂之人│  地  點    │ （新臺幣） │象      │罪名      │
├─┼───┼──────┼──────┼────┼─────┤
│1 │徐建金│98年12月5日 │1000元。    │何紫薇  │公職人員選│
│  │      │投票前某日某│            │（由檢察│舉罷免法第│
│  │      │時許，在花蓮│            │官另為不│99條第1項 │
│  │      │縣光復鄉北富│            │起訴處分│之期約賄賂│
│  │      │村中正路2段7│            │）      │罪        │
│  │      │號何紫薇住處│            │        │          │
│  │      │。          │            │        │          │
├─┼───┼──────┼──────┼────┼─────┤
│2 │徐建金│98年12月5日 │1000元。    │鄭蓮花（│          │
│  │      │投票前某日某│            │未據檢察│          │
│  │      │時許，在花蓮│            │官起訴或│          │
│  │      │縣光復鄉北富│            │處分）  │          │
│  │      │村鄭蓮花住處│            │        │          │
│  │      │。          │            │        │          │
├─┴───┴──────┴──────┴────┴─────┤
│徐建金期約賄賂2000元。                                      │
└──────────────────────────────┘
附表六：扣押目錄表
┌──┬───┬────┬────┬───┬────┬─┐
│編號│品名  │單位數量│ 所有人/│合計  │ 備考   │  │
│    │      │        │ 持有人/│      │        │  │
│    │      │        │ 保管人 │      │        │  │
├──┼───┼────┼────┼───┼────┼─┤
│1   │仟元鈔│ 100張  │ 鄭金寶 │10萬元│ 預備之 │東│
│    │      │        │        │      │ 賄賂   │富│
│    │      │        │        │      │        │村│
├──┼───┼────┼────┼───┼────┼─┤
│2   │仟元鈔│ 10張   │ 萬鎰泉 │ 1萬元│ 預備之 │以│
│    │      │        │        │      │ 賄賂   │下│
│    │      │        │        │      │        │同│
├──┼───┼────┼────┼───┼────┼─┤
│3   │仟元鈔│ 11張   │ 張永花 │6000│ 收受之 │  │
│    │      │        │        │ 元   │ 賄賂   │  │
│    │      │        │        ├───┼────┤  │
│    │      │        │        │5000│ 期約交 │  │
│    │      │        │        │ 元   │ 付之賄 │  │
│    │      │        │        │      │ 賂     │  │
├──┼───┼────┼────┼───┼────┼─┤
│4   │仟元鈔│  4張   │ 陳金英 │1500│ 收受之 │  │
│    │及    │        │ (被告) │ 元   │ 賄賂   │  │
│    │      │        │        ├───┼────┼─┤
│    │佰元鈔│  5張   │        │1500│ 曾國忠 │  │
│    │      │        │        │ 元   │ （緩起 │  │
│    │      │        │        │      │ 訴）   │  │
│    │      │        │        ├───┼────┼─┤
│    │      │        │        │1500│ 期約交 │  │
│    │      │        │        │ 元   │ 付之賄 │  │
│    │      │        │        │      │ 賂     │  │
├──┼───┼────┼────┼───┼────┼─┤
│5   │仟元鈔│  4張   │ 李天福 │ 4500 │ （不起 │  │
│    │及    │        │        │ 元   │ 訴）   │  │
│    │      │        │        │      │        │  │
│    │佰元鈔│  1張   │        │      │        │  │
├──┼───┼────┼────┼───┼────┼─┤
│6   │仟元鈔│  60張  │ 陳茂森 │ 6萬元│ 期約交 │  │
│    │      │        │        │      │ 付之賄 │  │
│    │      │        │        │      │ 賂     │  │
├──┼───┼────┼────┼───┼────┼─┤
│7   │仟元鈔│  49張  │ 王維茂 │4萬4│ 預備之 │南│
│    │      │        │        │ 千元 │ 賄賂   │富│
│    │      │        │        │      │        │村│
│    │      │        │        ├───┼────┼─┤
│    │      │        │        │5000│ 戴阿金 │以│
│    │      │        │        │ 元   │ 、林淵 │下│
│    │      │        │        │      │ 退還所 │同│
│    │      │        │        │      │ 收之賄 │  │
│    │      │        │        │      │ 賂     │  │
├──┼───┼────┼────┼───┼────┼─┤
│8   │仟元鈔│  55張  │ 汪珈嬿 │1萬4│ 期約之 │  │
│    │      │        │        │ 千元 │ 賄賂   │  │
│    │      │        │        ├───┼────┼─┤
│    │      │        │        │4萬1│ 預備之 │  │
│    │      │        │        │ 千元 │ 賄賂   │  │
├──┼───┼────┼────┼───┼────┼─┤
│9   │仟元鈔│  17張  │ 陳玉妹 │1萬5│ 預備之 │  │
│    │      │        │        │ 千元 │ 賄賂   │  │
│    │      │        │        ├───┼────┼─┤
│    │      │        │        │2000│ 曾玉妹 │  │
│    │      │        │        │ 元   │ 、萬福 │  │
│    │      │        │        │      │ 旺退還 │  │
│    │      │        │        │      │ 所收受 │  │
│    │      │        │        │      │ 之賄賂 │  │
├──┼───┼────┼────┼───┼────┼─┤
│10  │仟元鈔│  23張  │ 李阿嬌 │2萬1│ 預備之 │  │
│    │      │        │        │ 千元 │ 賄賂   │  │
│    │      │        │        ├───┼────┼─┤
│    │      │        │        │2000│ 羅月英 │  │
│    │      │        │        │ 元   │ 、萬榮 │  │
│    │      │        │        │      │ 祿退還 │  │
│    │      │        │        │      │ 所收受 │  │
│    │      │        │        │      │ 之賄賂 │  │
├──┼───┼────┼────┼───┼────┼─┤
│11  │仟元鈔│  8張   │ 林春梅 │5000│ 預備之 │  │
│    │      │        │        │ 元   │ 賄賂   │  │
│    │      │        │        ├───┼────┼─┤
│    │      │        │        │3000│ 林永昌 │  │
│    │      │        │        │ 元   │ 、曾敬 │  │
│    │      │        │        │      │ 香、林 │  │
│    │      │        │        │      │ 金花退 │  │
│    │      │        │        │      │ 還所收 │  │
│    │      │        │        │      │ 受之賄 │  │
│    │      │        │        │      │ 賂     │  │
├──┼───┼────┼────┼───┼────┼─┤
│12  │仟元鈔│  25張  │ 曾金山 │ 2萬5 │ 預備及 │  │
│    │      │        │        │ 千元 │ 期約之 │  │
│    │      │        │        │      │ 賄賂   │  │
├──┼───┼────┼────┼───┼────┼─┤
│13  │仟元鈔│  18張  │ 鄭新春 │ 1萬8 │ 預備之 │  │
│    │      │        │        │ 千元 │ 賄賂   │  │
├──┼───┼────┼────┼───┼────┼─┤
│14  │仟元鈔│  2張   │ 曾金花 │ 2000 │ 收受之 │西│
│    │      │        │        │ 元   │ 賄賂   │富│
│    │      │        │        │      │        │村│
├──┼───┼────┼────┼───┼────┼─┤
│15  │仟元鈔│  1張   │ 鄭新妹 │ 1000 │ （不起 │以│
│    │      │        │        │ 元   │ 訴）   │下│
│    │      │        │        │      │        │同│
├──┼───┼────┼────┼───┼────┼─┤
│16  │仟元鈔│  1張   │ 曾天賜 │ 1000 │ （緩起 │  │
│    │      │        │        │ 元   │ 訴）   │  │
├──┼───┼────┼────┼───┼────┼─┤
│17  │仟元鈔│  4張   │ 范沼瀿 │ 4000 │ 預備之 │  │
│    │      │        │        │ 元   │ 賄賂   │  │
├──┼───┼────┼────┼───┼────┼─┤
│18  │仟元鈔│  1張   │ 張茂堂 │ 1000 │ 收受之 │  │
│    │      │        │        │ 元   │ 賄賂   │  │
├──┼───┼────┼────┼───┼────┼─┤
│19  │仟元鈔│  1張   │ 張茂旺 │ 1000 │ （不起 │  │
│    │      │        │        │ 元   │ 訴）   │  │
├──┼───┼────┼────┼───┼────┼─┤
│20  │仟元鈔│  1張   │ 張茂盛 │ 1000 │ （不起 │  │
│    │      │        │        │ 元   │ 訴）   │  │
├──┼───┼────┼────┼───┼────┼─┤
│21  │仟元鈔│  1張   │ 林綢妹 │ 1000 │ （不起 │  │
│    │      │        │        │ 元   │ 訴）   │  │
├──┼───┼────┼────┼───┼────┼─┤
│22  │仟元鈔│  2張   │ 范孟嘗 │ 2000 │ （不起 │  │
│    │      │        │        │ 元   │ 訴）   │  │
├──┼───┼────┼────┼───┼────┼─┤
│23  │仟元鈔│  2張   │ 黃秀蘭 │ 2000 │ 收受之 │  │
│    │      │        │        │ 元   │ 賄賂   │  │
├──┼───┼────┼────┼───┼────┼─┤
│24  │仟元鈔│  1張   │ 楊開富 │ 1000 │ （不起 │  │
│    │      │        │        │ 元   │ 訴）   │  │
├──┼───┼────┼────┼───┼────┼─┤
│25  │仟元鈔│  1張   │ 鍾政妹 │ 1000 │ （不起 │  │
│    │      │        │        │ 元   │ 訴）   │  │
├──┼───┼────┼────┼───┼────┼─┤
│26  │仟元鈔│  4張   │ 鄧寶俊 │ 4000 │ （緩起 │  │
│    │      │        │        │ 元   │ 訴）   │  │
├──┼───┼────┼────┼───┼────┼─┤
│27  │仟元鈔│  2張   │ 陳玉蘭 │1000│ （不起 │西│
│    │      │        │        │ 元   │ 訴）   │富│
│    │      │        │        │      │        │村│
│    │      │        │        ├───┼────┼─┤
│    │      │        │        │1000│ （不起 │北│
│    │      │        │        │ 元   │ 訴）   │富│
│    │      │        │        │      │        │村│
├──┼───┼────┼────┼───┼────┼─┤
│28  │仟元鈔│  40張  │ 曾金滿 │ 4萬元│ 預備之 │西│
│    │      │        │        │      │ 賄賂   │富│
│    │      │        │        │      │        │村│
├──┼───┼────┼────┼───┼────┼─┤
│29  │仟元鈔│  8張   │ 李世昌 │ 8000 │ 預備之 │北│
│    │      │        │        │ 元   │ 賄賂   │富│
│    │      │        │        │      │        │村│
├──┼───┼────┼────┼───┼────┼─┤
│30  │仟元鈔│  6張   │ 王詩嬪 │ 6000 │ （緩起 │以│
│    │      │        │        │ 元   │ 訴）   │下│
│    │      │        │        │      │        │同│
├──┼───┼────┼────┼───┼────┼─┤
│31  │仟元鈔│  6張   │ 徐壽鞠 │ 6000 │ （緩起 │  │
│    │      │        │        │ 元   │ 訴）   │  │
├──┼───┼────┼────┼───┼────┼─┤
│32  │仟元鈔│  4張   │ 王月雲 │ 4000 │ （緩起 │  │
│    │      │        │        │ 元   │ 訴）   │  │
├──┼───┼────┼────┼───┼────┼─┤
│33  │仟元鈔│  2張   │ 劉豐春 │ 2000 │ （緩起 │  │
│    │      │        │        │ 元   │ 訴）   │  │
├──┼───┼────┼────┼───┼────┼─┤
│34  │仟元鈔│  4張   │ 萬麗花 │ 4000 │ （緩起 │  │
│    │      │        │        │ 元   │ 訴）   │  │
├──┼───┼────┼────┼───┼────┼─┤
│35  │仟元鈔│  2張   │ 陳榮富 │ 2000 │ （不起 │  │
│    │      │        │        │ 元   │ 訴）   │  │
├──┼───┼────┼────┼───┼────┼─┤
│36  │仟元鈔│  3張   │ 林金妹 │ 3000 │ （不起 │  │
│    │      │        │        │ 元   │ 訴）   │  │
├──┼───┼────┼────┼───┼────┼─┤
│37  │仟元鈔│  3張   │ 徐春英 │ 3000 │ （不起 │  │
│    │      │        │        │ 元   │ 訴）   │  │
├──┼───┼────┼────┼───┼────┼─┤
│38  │仟元鈔│  2張   │ 蕭金龍 │ 2000 │ （緩起 │  │
│    │      │        │        │ 元   │ 訴）   │  │
├──┼───┼────┼────┼───┼────┼─┤
│39  │仟元鈔│  5張   │ 孫玉英 │ 5000 │ （緩起 │  │
│    │      │        │        │ 元   │ 訴）   │  │
├──┼───┼────┼────┼───┼────┼─┤
│40  │仟元鈔│  7張   │ 林高名 │ 7000 │ （緩起 │  │
│    │      │        │        │ 元   │ 訴）   │  │
├──┼───┼────┼────┼───┼────┼─┤
│41  │仟元鈔│  10張  │ 陳春香 │ 1萬元│ （緩起 │  │
│    │      │        │        │      │ 訴）   │  │
├──┼───┼────┼────┼───┼────┼─┤
│42  │仟元鈔│  8張   │ 羅美娟 │ 8000 │ （緩起 │  │
│    │      │        │        │ 元   │ 訴）   │  │
├──┼───┼────┼────┼───┼────┼─┤
│43  │仟元鈔│  4張   │ 王四郎 │2000│ 林愛玉 │  │
│    │      │        │        │ 元   │ 、吳正 │  │
│    │      │        │        │      │ 德退還 │  │
│    │      │        │        │      │ 所收受 │  │
│    │      │        │        │      │ 之賄賂 │  │
│    │      │        │        ├───┼────┼─┤
│    │      │        │        │2000│ 預備之 │  │
│    │      │        │        │ 元   │ 賄賂   │  │
├──┼───┼────┼────┼───┼────┼─┤
│44  │仟元鈔│  4張   │ 萬仁義 │3000│ 期約之 │  │
│    │      │        │        │ 元   │ 賄賂   │  │
│    │      │        │        ├───┼────┼─┤
│    │      │        │        │1000│ 預備之 │  │
│    │      │        │        │ 元   │ 賄賂   │  │
├──┼───┼────┼────┼───┼────┼─┤
│45  │仟元鈔│  20張  │ 曾玉英 │ 2萬元│ 預備之 │  │
│    │      │        │        │      │ 賄賂   │  │
├──┼───┼────┼────┼───┼────┼─┤
│46  │仟元鈔│  1張   │ 劉清順 │ 1000 │ （不起 │  │
│    │      │        │        │ 元   │ 訴）   │  │
├──┼───┼────┼────┼───┼────┼─┤
│47  │仟元鈔│  1張   │ 簡彩蓮 │ 1000 │ （不起 │  │
│    │      │        │        │ 元   │ 訴）   │  │
├──┼───┼────┼────┼───┼────┼─┤
│48  │仟元鈔│  1張   │ 陳金英 │ 1000 │ （緩起 │  │
│    │      │        │        │ 元   │ 訴）   │  │
├──┼───┼────┼────┼───┼────┼─┤
│49  │仟元鈔│  2張   │ 楊阿金 │ 2000 │ （不起 │  │
│    │      │        │        │ 元   │ 訴）   │  │
├──┼───┼────┼────┼───┼────┼─┤
│50  │仟元鈔│  2張   │ 陳惠美 │ 2000 │ （不起 │  │
│    │      │        │        │ 元   │ 訴）   │  │
├──┼───┼────┼────┼───┼────┼─┤
│51  │仟元鈔│  2張   │ 李蘭花 │ 2000 │ （不起 │  │
│    │      │        │        │ 元   │ 訴）   │  │
├──┼───┼────┼────┼───┼────┼─┤
│52  │仟元鈔│  2張   │ 汪玉蘭 │ 2000 │ （不起 │  │
│    │      │        │        │ 元   │ 訴）   │  │
├──┼───┼────┼────┼───┼────┼─┤
│53  │仟元鈔│  6張   │ 汪文光 │5000│ 期約之 │  │
│    │      │        │        │ 元   │ 賄賂   │  │
│    │      │        │        ├───┼────┼─┤
│    │      │        │        │1000│ 預備之 │  │
│    │      │        │        │ 元   │ 賄賂   │  │
├──┼───┼────┼────┼───┼────┼─┤
│54  │仟元鈔│  3張   │ 蘇明清 │ 3000 │ 預備、 │  │
│    │      │        │        │ 元   │ 期約之 │  │
│    │      │        │        │      │ 賄賂   │  │
├──┼───┼────┼────┼───┼────┼─┤
│55  │仟元鈔│  5張   │ 孫吉松 │ 5000 │ 預備之 │  │
│    │      │        │        │ 元   │ 賄賂   │  │
├──┼───┼────┼────┼───┼────┼─┤
│56  │仟元鈔│  49張  │ 李金龍 │ 4萬9 │ 預備之 │  │
│    │      │        │        │ 千元 │ 賄賂（ │  │
│    │      │        │        │      │ 緩起訴 │  │
│    │      │        │        │      │ ）     │  │
├──┼───┼────┼────┼───┼────┼─┤
│57  │仟元鈔│  50張  │ 黃進正 │ 5萬元│ 預備之 │  │
│    │      │        │        │      │ 賄賂（ │  │
│    │      │        │        │      │ 緩起訴 │  │
│    │      │        │        │      │ ）     │  │
├──┼───┼────┼────┼───┼────┼─┤
│58  │仟元鈔│  15張  │ 黃浩明 │ 1萬5 │ 預備之 │  │
│    │      │        │        │ 千元 │ 賄賂（ │  │
│    │      │        │        │      │ 緩起訴 │  │
│    │      │        │        │      │ ）     │  │
├──┼───┼────┼────┼───┼────┼─┤
│59  │仟元鈔│  6張   │ 吳秋陽 │ 6000 │ 預備之 │  │
│    │      │        │        │ 元   │ 賄賂（ │  │
│    │      │        │        │      │ 緩起訴 │  │
│    │      │        │        │      │ ）     │  │
├──┼───┼────┼────┼───┼────┼─┤
│    │總計  │        │        │ 69萬2│        │  │
│    │      │        │        │ 千元 │        │  │
└──┴───┴────┴────┴───┴────┴─┘